---
title: 'Negativas de acesso a informação no governo Federal'
subtitle: 'Órgãos e entidades do poder Executivo - janeiro de 2015 até 2022'
output:
  html_document: 
    code_folding: hide
    toc: yes
    toc_float: true
    toc_depth: 4
    theme: paper
    df_print: default
editor_options: 
  chunk_output_type: console
---

<style type="text/css">

body{ /* Normal  */
      font-size: 14px;
  }
  
h1 {
  font-size:38px;
  margin-top:30px;
  margin-bottom:4px;
}

h1, h2 {
  margin-top:30px;
  margin-bottom:4px;
}

h3, h4 {
  margin-top:50px;
  margin-bottom:4px;
}

</style>

```{r setup, include=FALSE}
knitr::opts_chunk$set(
  collapse = T,
  comment = "#>",
  message = F,
  warning = F,
  echo = T,
  fig.width = 8,
  fig.height = 5
)
```

```{r libs}
library(tidyverse)
library(lubridate)
library(glue)
library(here)
library(ggtext)
library(patchwork)
library(kableExtra)
library(hrbrthemes)
library(tidytext)
library(scales)
```

```{r set-options}
set.seed(1014)

knitr::knit_hooks$set(inline = function(x) prettyNum(x, big.mark = ".", decimal.mark = ","))

options(
  digits = 1,
  scipen = 999,
  OutDec = ",",
  knitr.kable.NA = "",
  radian.auto_match = FALSE
)

Sys.setenv(LANGUAGE = "pt-br")
Sys.setlocale("LC_TIME", "pt_BR")

# helper
`%notin%` <- function(x, y) !(x %in% y)
```

```{r color-settings}
source(here("src/0-paleta-de-cores.R"), encoding = "utf-8")
```

Análises de pedidos de acesso a informação via LAI considerando a decisão de acesso.

```{r}
pedidos_cgu <- readRDS(here("dados/load/rds/pedidos-cgu.rds")) %>% 
  select(id_pedido, data_registro, data_resposta, decisao)
```

## Análise de pedidos por decisão de acesso

```{r}
# pedidos_cgu <- pedidos_cgu %>% filter(orgao != "CEF – Caixa Econômica Federal")
glimpse(pedidos_cgu)
```

A Decisão de acesso corresponde ao tipo de resposta dada ao pedido (ver [dicionário](http://www.consultaesic.cgu.gov.br/arquivosRelatorios/PedidosRespostas/Dicionario-Dados-Exportacao.txt)).

São considerados pedidos de acesso a informação, pedidos com a decisão:

- Acesso Concedido
- Acesso Parcialmente Concedido
- Acesso Negado
- Órgão não tem competência para responder sobre o assunto

Não são consideradoe pedidos de acesso a informação:

- Informação Inexistente
- Pergunta Duplicada/Repetida

### Total de manifestações para ógãos e entidades do governo executivo Federal

```{r}
pedidos_cgu %>% 
  mutate(is_pedido_de_informacao = case_when(
    decisao %notin% c(
      "Pergunta Duplicada/Repetida",
      "Não se trata de solicitação de informação" 
    ) ~ "Pedidos de acesso a informação via LAI",
    TRUE ~ decisao
  ) %>% str_wrap(25)) %>% 
  count(data_registro, is_pedido_de_informacao, name = "qt") %>% 
  ggplot(aes(
    x = data_registro,
    y = qt,
    fill = is_pedido_de_informacao,
    color = is_pedido_de_informacao
  )) +
  geom_vline(
    xintercept = seq(ymd('2015-01-01'), ymd('2022-01-01'), by = 'year'),
    lty = 3
  ) +
  geom_line(size = 1.5) +
  theme_minimal() +
  geom_label(
    aes(label = qt),
    color = "black",
    size = 3, 
    nudge_y = 250,
    alpha = .6,
    label.size = NA,
    data = . %>% 
      group_by(is_pedido_de_informacao) %>% 
      filter(qt == max(qt)) %>% 
      ungroup(),
      show.legend = F
  ) +
  geom_point(
    color = "gray20",
    data = . %>% 
      group_by(is_pedido_de_informacao) %>% 
      filter(qt == max(qt)) %>% 
      ungroup(),
    show.legend = FALSE
  ) +
  scale_fill_manual(values = cores_lai) +
  scale_color_manual(values = cores_lai, breaks = names(cores_lai)[c(3,1,2)]) +
  scale_x_date(
    breaks = breaks_pretty(12), 
    labels = label_date_short(),
    #breaks = scales::date_breaks("3 months"),
    #date_labels = "%b",
    expand = c(0., 0)) +
  labs(
    y = "Número de manifestações",
    x = NULL,
    fill = NULL,
    color = NULL,
    title = NULL
  ) +
  theme(legend.position = "top",
        legend.justification = "left",
        legend.text = element_text(margin = margin(2, 5, 2, 5, "pt")),
        axis.title.y = element_text(vjust = 1)
        )
```

### Taxa de atendimento de pedidos de acesso a informação por decisão de acesso

```{r fig.height=11, fig.width=10}
# tipo respostas mais comuns histórico -----------------------------------------
decisao <- pedidos_cgu %>%
  count(data_resposta, decisao, name = "qt") %>%
  mutate(decisao = fct_reorder(decisao, qt, .desc = T)) %>% 
  filter(decisao %notin% c(
    "Pergunta Duplicada/Repetida",
    "Não se trata de solicitação de informação"
  ))

my_lbl <- function(x) scales::percent(x, accuracy = .1, decimal.mark = ",")

# plot esquerdo ----------------------------------------------------------------
p1 <- decisao %>%
  add_count(data_resposta, wt = qt, name = "qt_mes") %>% 
  mutate(per = qt / qt_mes) %>% 
  ggplot(aes(x = data_resposta, y = per)) +
  geom_rect(
    data = . %>% 
      filter(data_resposta == min(data_resposta) | data_resposta == max(data_resposta)),
    aes(
      xmin = min(data_resposta),
      xmax = max(data_resposta),
      ymin = -Inf,
      ymax = Inf,
      fill = decisao
    ),
    alpha = .2,
    show.legend = F
  ) +
  geom_line(show.legend = F, size = .7) +
  geom_vline(xintercept = seq(ymd('2015-01-01'), ymd('2021-01-01'), by = 'year'), lty = 3) +
  geom_text(
    data = . %>% filter(month(data_resposta) == 2),
    aes(label = year(data_resposta), y = .01),
    size = 3,
    vjust = .1,
    hjust = .25,
    color = "gray20"
  ) +
  ggforce::geom_mark_circle(
    aes(filter = data_resposta == ymd("2018-05-01") & decisao == "Acesso Concedido",
        label = "Máximas anuais"),
    color = "gray20",
    fill = NA,
    radius = unit(1, "mm"),
    expand = 0,
    con.cap = 0,
    label.fill = alpha(cores_decisao[["Acesso Concedido"]], .5),
    label.fontsize = 9,
    label.fontface = "plain",
    label.buffer = unit(5, "mm"),
    label.margin = margin(1, 0, 1, 0, "mm")
  ) +
  ggrepel::geom_label_repel(
    data = . %>%
      group_by(decisao, year(data_resposta)) %>%
      arrange(year(data_resposta), decisao, -per) %>%
      filter(row_number() == 1) %>%
      ungroup(),
    aes(label = my_lbl(per), fill = decisao, color = decisao),
    min.segment.length = 0.01,
    size = 3.2,
    label.padding = unit(0.1, "lines"),
    label.size = NA,
    show.legend = F,
    direction = "y"
  ) +
  geom_point(
    data = . %>%
      group_by(decisao, year(data_resposta)) %>%
      arrange(year(data_resposta), decisao, -per) %>%
      filter(row_number() == 1) %>%
      ungroup()
  ) +
  scale_fill_manual(values = cores_decisao) +
  scale_color_manual(values = cores_decisao3) +
  scale_y_percent(expand = c(0.2, 0)) +
  scale_x_date(
    breaks = scales::date_breaks("3 months"),
    date_labels = "%b",
    expand = c(0, 0)
  ) +
  theme_minimal() +
  theme(
    legend.position = "top",
    axis.ticks.x = element_line(), 
    legend.text = element_text(size = 8),
    axis.text.x = element_text(size = 10, vjust = 2.5, hjust = .5),
    panel.grid.minor = element_blank(),
    strip.text = element_text(size = 12, angle = 0, hjust = 0)
  ) +
  labs(
    x = NULL,
    y = NULL,
    title = NULL,
    subtitle = "% mês a mês",
    color = NULL,
    fill = NULL
  ) +
  facet_wrap(~ reorder(decisao, -qt), scales = 'free', ncol = 1)
# plot direito -----------------------------------------------------------------
p2 <- decisao %>%
  count(ano = year(data_resposta), decisao, wt = qt, name = "qt") %>%
  add_count(ano, wt = qt, name = "qt_ano") %>%
  mutate(perc_ano = qt / qt_ano) %>% 
  ggplot(aes(x = perc_ano, y = reorder(ano, -ano), fill = decisao, color = decisao)) +
  facet_wrap(~ reorder(decisao, -perc_ano), ncol = 1, scales = "free_x") +
  geom_col(aes(x = 1), alpha = .3, fill = "gray70", color = "white") +
  geom_col(alpha = .6) +
  geom_text(aes(label = my_lbl(perc_ano)), 
             size = 3, fontface = "bold", hjust = -.25, check_overlap = T) +
  theme_minimal() +
  scale_fill_manual(values = cores_decisao) +
  scale_color_manual(values = cores_decisao2) +
  scale_x_percent(breaks = c(0,.3, .6, .9)) +
  scale_y_discrete(labels = glue("'{22:15}"), expand = c(0, 0)) +
  #coord_flip() +
  theme(
    plot.subtitle = element_text(),
    panel.grid.major.y = element_line(color = "white"),
    panel.grid.major.x = element_blank(),
    panel.grid.minor.y = element_line(color = "white"),
    panel.background = element_blank(),
    strip.text = element_text(color = "transparent"),
    axis.text.x = element_text(size = 10, vjust = 2),
    axis.text.y = element_text(size = 10, hjust = 3)
  ) +
  labs(
    x = NULL,
    y = NULL,
    fill = NULL,
    subtitle = "% por ano*"
  )
comb <- p1 + p2 & theme(legend.position = "none")
comb + 
  plot_layout(widths = c(3, 1))
```

```{r echo = FALSE}
rm(p1)
rm(p2)
rm(comb)
```

### Acessos negados por mês - comparação entre períodos iguais

```{r}
decisao %>%
  mutate(mesmo_periodo = month(data_resposta) <= 5) %>%
  add_count(data_resposta, mesmo_periodo, wt = qt, name = "qt_mes") %>%
  mutate(perc = qt / qt_mes) %>%
  filter(decisao == "Acesso Negado") %>%
  group_by(ano = year(data_resposta), mesmo_periodo) %>%
  mutate(media_perc = if_else(mesmo_periodo, mean(perc), NA_real_)) %>%
  ungroup() %>%
  ggplot(aes(x = data_resposta, y = perc, fill = mesmo_periodo)) +
  geom_vline(
    xintercept = seq(ymd("2015-01-01"), ymd("2022-01-01"), by = "year"),
    lty = 3
  ) +
  geom_col(alpha = .7) +
  geom_point(aes(y = media_perc), shape = 95, size = 4) +
  geom_text(
    data = . %>% filter(month(data_resposta) == 4),
    check_overlap = TRUE,
    fontface = "bold",
    aes(
      y = media_perc,
      label = my_lbl(media_perc)
      ),
    nudge_y = .002
  ) +
  geom_curve(
    aes(x = ymd("2015-04-01"),
        y = 0.1, 
        xend = ymd("2015-04-01"),
        yend = 0.073),
    colour = "black",
    size = 0.6,
    curvature = .35,
    arrow = arrow(length = unit(0.2, "cm"))
  ) +
  geom_label(
    data = . %>% filter(data_resposta == ymd("2015-06-01")),
    aes(label = "Média anual\n(mesmo período)", y = .1),
    fill = "white",
    size = 3,
    label.size = NA
  ) +
  scale_fill_manual(values = c("gray70", cores_decisao[["Acesso Negado"]])) +
  hrbrthemes::scale_y_percent() +
  scale_x_date(
    breaks = breaks_pretty(56), 
    labels = label_date_short(),
    expand = c(0, 0),
    limits = c(ymd("2014-12-01", "2022-12-01"))
  ) +
  theme_minimal() +
  theme(legend.position = "none", panel.grid.minor = element_blank(),
        axis.ticks.x = element_line()) +
  labs(
    x = NULL,
    y = "% de manifestações com acessos negados",
    title = NULL,
    subtitle = NULL
  )
```

### Ministério da Cidadania e classificação "Não se trata de solicitação de informação"

```{r fig.height=30, fig.width=11}
pedidos_clean <- readRDS(here("dados/load/rds/pedidos-clean.rds"))

not_lai <- "dados/load/rds/base-cgu.rds" %>%
  here() %>%
  readRDS() %>%
  filter(interacao == "Pedidos") %>% 
  unnest(tabela) %>% 
  mutate(
    ts_registro = data_registro,
    ts_resposta = data_resposta,
    data_registro = dmy(data_registro) %>% floor_date(unit = "month"),
    data_resposta = dmy(data_resposta) %>% floor_date(unit = "month")
  ) %>% 
  filter(
    !is.na(decisao),
    !is.na(data_resposta),
    data_registro < ymd("2021-10-01"), 
    esfera == "Federal"
  ) %>% 
  filter(
    decisao == "Não se trata de solicitação de informação",
    str_detect(orgao, "^MCIDADANIA"),
    year(data_registro) == 2020
  ) %>%
  select(id_pedido, assunto, orgao, data_registro, decisao)

mcidadania <- left_join(not_lai, pedidos_clean)
```

> Em 2020 foram `r format(nrow(mcidadania), big.mark = '.')`, solicitações classificadas como "Não se trata de solicitação de informação" pelo Ministério da Cidadania

```{r}
mcidadania %>% 
  count(orgao, assunto, sort = T) %>% 
  filter(n > 10) %>% 
  ggplot(aes(x = reorder(assunto, n), y = n)) +
  geom_col(fill = cores_decisao2[2], color = "gray60") +
  coord_flip() +
  labs(
    title = NULL,
    subtitle = "Frequência de assuntos",
    x = NULL,
    y = "Quantidade de manifestações em 2020"
  ) +
  theme_minimal()
``` 

### Ministério da cidadania - núvem de palavras para pedidos com decisão "Não se trata de solicitação de informação"

A núvem de palavras foi extraída do resumo da solicitação, onde o usuário escreve um texto curto sobre o conteúdo abordado na solicitação. A homogeneidade de tamanhos entre as palavras revela uma frequência semelhante do uso do termo. 

```{r fig.height=7, fig.width=7}
source(here("src/3-funcao-limpando-texto.R"))

library(tidytext)
library(wordcloud)
mcidadania %>% 
  filter(!is.na(detalhamento_clean)) %>% 
  transmute(
    id_pedido,
    assunto,
    resumo = resumo_clean) %>% 
  unnest_tokens(word, resumo) %>% 
  anti_join(stopwords) %>%
  filter(!word %in% c(
    "dostaria",
    "solicito",
    "liguei",
    "fiz",
    "venho",
    "gostaria",
    "pq",
    "porque",
    "aux"
  )) %>%
  count(word, sort = TRUE) %>% 
  with(wordcloud(word, n, max.words = 200, scale = c(7, 1), 
          random.order = F,
          random.color = F,
          colors = c(cores_aep[2], cores_tb[5])))
```
