---
title: 'Acesso negado entre os órgãos'
output:
  html_document: 
    code_folding: hide
    toc: yes
    toc_depth: 4
    theme: paper
    df_print: default
editor_options: 
  chunk_output_type: console
---

```{r setup, include=FALSE}
knitr::opts_chunk$set(
  collapse = T,
  comment = "#>",
  message = F,
  warning = F,
  echo = T,
  fig.width = 8,
  fig.height = 5
)
```

```{r libs}
library(tidyverse)
library(lubridate)
library(glue)
library(here)
library(ggtext)
library(patchwork)
library(kableExtra)
library(hrbrthemes)
library(tidytext)
```

```{r set-options}
set.seed(1014)

knitr::knit_hooks$set(
  inline = function(x) prettyNum(x, big.mark = ".", decimal.mark = ",")
  )

options(
  digits = 1,
  scipen = 999,
  OutDec = ",",
  knitr.kable.NA = "",
  radian.auto_match = FALSE
)

Sys.setenv(LANGUAGE = "pt-br")

# helper
`%notin%` <- function(x, y) !(x %in% y)
```

```{r color-settings}
source(here("src/0-paleta-de-cores.R"), encoding = "utf-8")
theme_set(theme_minimal())

theme_update(
  panel.grid.minor = element_blank(),
  panel.background = element_rect(fill = "gray97", color = "transparent")
)
```

```{r}
pedidos_painel <- "dados/load/rds/base-cgu.rds" %>%
  here() %>%
  readRDS() %>%
  pluck("pedidos") %>%
  janitor::clean_names() %>% 
  mutate(
    ts_registro = data_registro,
    ts_resposta = data_resposta,
    data_registro = dmy(data_registro) %>% floor_date(unit = "month"),
    data_resposta = dmy(data_resposta) %>% floor_date(unit = "month")) %>% 
  rename(orgao = orgao_destinatario) %>%
  filter(!is.na(decisao),
         !is.na(data_resposta),
         data_registro < ymd("2021-10-01"),
         esfera == "Federal")
```

```{r}
pedidos_painel
```

```{r}
taxas <- pedidos_painel %>%
  filter(decisao %notin% c(
    "Pergunta Duplicada/Repetida",
    "Não se trata de solicitação de informação"
  )) %>% 
  mutate(orgao = str_wrap(orgao, 40)) %>% 
  select(id_pedido, data_registro, decisao, orgao) %>% 
  # contagem de pedidos anuais
  add_count(ano = year(data_registro), name = "n_ano") %>% 
  add_count(ano, orgao, name = "n_ano_orgao") %>% 
  add_count(ano, decisao, name = "n_ano_decisao") %>% 
  add_count(ano, decisao, orgao, name = "n_ano_decisao_orgao") %>% 
  # contagem de pedidos mensais
  add_count(data_registro, name = "n_mes") %>% 
  add_count(data_registro, orgao, name = "n_mes_orgao") %>% 
  add_count(data_registro, decisao, name = "n_mes_decisao") %>% 
  add_count(data_registro, decisao, orgao, name = "n_mes_decisao_orgao") %>% 
  group_by(
    ano,
    data_registro,
    decisao,
    orgao,
    n_ano,
    n_ano_decisao,
    n_ano_orgao,
    n_ano_decisao_orgao,
    n_mes,
    n_mes_decisao,
    n_mes_orgao,
    n_mes_decisao_orgao
  ) %>% 
  summarise(.groups = "drop")
```

### Análise de acesso negado entre os órgãos

Pedidos de acesso a informação são solicitações no FalaBr que não foram classificadas como: "Pergunta Duplicada/Repetida", "Não se trata de solicitação de informação".

As negativas de acesso são abordadas de duas formas:

* Taxa geral de negativas por órgão:

$$
Taxa\:geral\:\:de\:negativas\:por\:órgão = \frac{{Total\:Acessos\:Negados\:no\:órgão}_{mês}}{{Total\:Acessos\:Negados\:no\:FalaBr}_{mês}} \times 100
$$

* Taxa interna de negativas por órgão

$$
Taxa\:interna\:de\:negativas\:por\:órgão = \frac{{Total\:Acessos\:Negados\:no\:órgão}_{mês}}{{Total\:pedidos\:recebidos\:pelo\:órgão}_{mês}} \times 100
$$

### Taxa geral

```{r fig.height=9, fig.width=11}
month.abb2 <- function(x) month.abb[month(x)]  

taxas %>% 
  filter(decisao == "Acesso Negado") %>% 
  transmute(
    data_registro,
    orgao,
    per = n_mes_decisao_orgao / n_mes_decisao
  ) %>% 
  group_by(data_registro) %>% 
  slice_max(order_by = per, n = 1) %>% 
  ungroup() %>% 
  mutate(mes = month.abb2(data_registro)) %>%
  ggplot(aes(x = data_registro, y = per, color = orgao)) +
  geom_segment(aes(
    y = 0,
    yend = per,
    x = data_registro,
    xend = data_registro),
    color = "gray60"
  ) +
  geom_vline(
    xintercept = seq(ymd('2012-01-01'), ymd('2022-01-01'), by = 'year'),
    lty = 3
  ) +
  scale_y_percent(limits = c(0, 0.7)) +
  scale_x_date(
    limits = c(ymd("2012-01-01"), ymd("2022-01-01")),
    breaks = scales::date_breaks("6 months"),
    date_labels = "%b") +
  geom_point(size = 4, alpha = .6) +
  geom_text(
    aes(label = str_extract(orgao, "^[:upper:]+(?= )|^GSI-PR"),
        y = per),
    size = 2.7,
    angle = 90,
    fontface = "bold",
    color = "black",
    hjust = 0,
    check_overlap = T) +
  geom_text(
    data = . %>% filter(month(data_registro) == 2) %>% 
      add_row(data_registro = ymd("2012-02-01"), mes = "Feb"),
    aes(label = year(data_registro), y = .015),
    size = 3.5,
    # vjust = 1.3,
    hjust = .15,
    color = "gray20",
    fontface = "bold",
    show.legend = F
  ) +
  theme(
    legend.position = "bottom",
    legend.text = element_text(size = 10, margin = margin(5, 0, 5, 0, "pt")),
    axis.title = element_text(size = 13),
    axis.text = element_text(size = 11),
    strip.text = element_text(size = 12),
    plot.title = element_text(size = 16),
    plot.subtitle = element_text(size = 14)
  ) +
  guides(color = guide_legend(ncol = 2, title.position = "top")) +
  labs(
    title = "Órgãos que mais negaram acesso a informação por mês",
    subtitle = "Como % do total de pedidos negados no FalaBr",
    color = "Sigla do órgão:",
    x = NULL,
    y = "% do total de acessos negados\nentre todos os pedidos no FalaBr"
  )
```

### Órgãos requisitados

```{r fig.height=4, fig.width=5}
pedidos_painel %>% 
  count(ano = year(data_registro), orgao) %>% 
  count(ano) %>% 
  ggplot(aes(x = as.character(ano), y = n)) +
  geom_col(fill = cores_aep[["laranja"]], alpha = .9) +
  geom_hline(aes(yintercept = n_distinct(pedidos_painel$orgao))) +
  geom_text(
    aes(
      y = n_distinct(pedidos_painel$orgao) + 10,
      x = "2016",
      label = glue("Total de órgãos no Executivo Federal: {n_distinct(pedidos_painel$orgao)}")
    ),
    check_overlap = T
  ) +
  geom_text(aes(label = n), color = "gray30", vjust = 1, fontface = "bold", size = 3) +
  labs(
    x = "Ano",
    y = "Quantidade de órgãos",
    title = "Número de órgãos requisitados nos pedidos de acesso a informação"
  ) +
  theme(
    plot.title = element_text(size = 10)
  )
```

### Órgãos que compões 50% das negativas

A maioria das negativas de acesso a informação eram concentradas em poucos órgãos:

```{r}
top_opacos <- taxas %>% 
  filter(decisao == "Acesso Negado") %>%
  distinct(
    ano,
    orgao,
    n_ano_decisao,
    n_ano_decisao_orgao,
  ) %>% 
  arrange(ano, -n_ano_decisao_orgao) %>% 
  mutate(per = n_ano_decisao_orgao / n_ano_decisao) %>%
  group_by(ano) %>% 
  mutate(
    ord = row_number(),
    per_acum = cumsum(per),
    cutoff = lag(per_acum <= .5),
    cutoff = if_else(is.na(cutoff) | cutoff, TRUE, FALSE)
  ) %>% 
  filter(cutoff) %>% 
  ungroup() %>% 
  mutate(sigla = str_extract(orgao, "^[:upper:]+(?= )|^GSI-PR"))
```

#### Versão 1

```{r fig.height=7.5, fig.width=11}
#' paleta de cores
pal <- c(
  "white",
  "ivory",
  "khaki",
  "lightgoldenrod",
  cores_tb[["laranja"]],
  cores_aep[["laranja"]],
  cores_aep[["rosa"]]
)

#' paleta de cores associada aos órgãos
cores <- top_opacos %>%
  select(orgao, per) %>%
  group_by(orgao) %>%
  summarise(per = sum(per), .groups = "drop") %>%
  arrange(per) %>%
  mutate(cor = colorRampPalette(pal)(18)) %>%
  select(-per) %>%
  deframe()

my_lbl <- function(x) scales::percent(x, accuracy = .1, decimal.mark = ',')
top_opacos %>% 
  mutate(
    sigla = if_else(per >= .05, glue("{sigla}\n {my_lbl(per)}"), sigla)
  ) %>% 
  ggplot(aes(
    x = ano,
    y = per,
    fill = reorder(orgao, per, sum)
  )) +
  geom_col(color = "gray30") +
  geom_label(aes(
    label = sigla),
    position = position_stack(vjust = .5),
    show.legend = F,
    size = 3,
    label.size = NA,
    label.padding = unit(0.05, "lines")
  ) +
  labs(
    title = glue(
      "Órgãos do executivo Federal que compõem",
      "mais da metade dos pedidos com acessos negados -",
      "por ano"
    ),
    fill = "Sigla do órgão",
    x = NULL, y = NULL
  ) +
  scale_x_continuous(breaks = 2012:2021) +
  #scale_fill_ordinal() +
  scale_fill_manual(values = cores) +
  hrbrthemes::scale_y_percent() +
  guides(fill = guide_legend(ncol = 2, title.position = "top", reverse = T)) +
  theme(
    legend.position = "bottom",
    legend.text = element_text(size = 9, margin = margin(5, 0, 5, 0, "pt"))
  )

```

#### Versão 2

```{r}
top_opacos %>%
  mutate(sigla2 = case_when(
    sigla == "ME" & ano %in% c(2013, 2017) ~ sigla,
    sigla == "INSS" & ano == 2016 ~ sigla,
    sigla == "BACEN" & ano == 2013 ~ sigla,
    sigla == "BB" & ano %in% c(2013, 2016, 2020) ~ sigla,
    sigla == "CEF" & ano == 2015 ~ sigla,
    sigla %in% c("CEX", "TRANSPETRO", "INCRA") ~ sigla,
    sigla == "INEP" & ano == 2018 ~ sigla,
    sigla %in% c("DPF", "MAPA", "MRE") & ano == 2019 ~ sigla,
    sigla %in% c("MEC", "MCIDADANIA", "ANTAQ", "MS", "ANEEL") & ano %in% 2020 ~ sigla,
    TRUE ~ ""
  )) %>% 
  complete(ano, orgao, fill = list(per = 0)) %>% 
  ggplot(aes(
    x = ano,
    y = per,
    fill = reorder(orgao, -per),
    group = reorder(orgao, -per),
    color = reorder(orgao, -per)
  )) +
  geom_area(position = "stack", alpha = .7, color = "gray50") +
  geom_text(
    aes(label = sigla2),
    position = position_stack(vjust = .5),
    show.legend = F,
    size = 3,
    color = "black",
    label.size = NA,
    label.padding = unit(0.05, "lines")
  ) +
  labs(
    title = glue(
      "Órgãos do executivo Federal que compõem mais",
      "da metade dos pedidos dos acessos negados - por ano"
      ),
    fill = "Sigla do órgão",
    x = NULL, y = NULL
  ) +
  scale_x_continuous(breaks = 2012:2021) +
  hrbrthemes::scale_y_percent() +
  guides(fill = guide_legend(ncol = 2, title.position = "top", reverse = T)) +
  theme(
    legend.position = "bottom",
    legend.text = element_text(size = 9, margin = margin(5, 0, 5, 0, "pt")),
    panel.grid.minor = element_blank(),
    panel.grid.major.y = element_blank()
  )
```

#### Versão 4

```{r fig.height=7, fig.width=9}
top_opacos_pqn <- top_opacos %>% 
  filter(per <= .05, ano > 2016) %>%
  arrange(ano, -per) %>% 
  group_by(ano) %>% 
  nest() %>% 
  ungroup() %>% 
  mutate(
    sigla = map(data, pull, sigla),
    sigla = paste(sigla),
    sigla = str_remove_all(sigla, "^c\\(|\\\"|\\)" ),
    sigla = str_replace_all(sigla, ", ", "\n"),
    # orgao = map(data, pull, orgao),
    # orgao = paste(orgao),
    # orgao = str_remove_all(orgao, "^c\\(|\\\"|\\)" ),
    # orgao = str_replace_all(orgao, ", ", ",\n"),
    orgao = "menores",
    per = map(data, select, per),
    per = map_dbl(per, sum),
    qtd_orgaos = map_int(data, nrow)
  ) %>% select(-data) 

top_opacos2 <- top_opacos %>% 
  filter(per > .05 | ano < 2017) %>% 
  mutate(qtd_orgaos = 1) %>% 
  bind_rows(top_opacos_pqn)

#' paleta de cores
pal <- c(
  cores_tb[["laranja"]],
  "#0c93a8",
  cores_tb[["azul"]],
  cores_aep[["marrom"]],
  cores_aep[["cinza"]],
  cores_aep[["laranja"]],
  "ivory",
  cores_aep[["rosa"]]
)

#' paleta de cores associada aos órgãos
cores <- top_opacos2 %>%
  select(orgao, per) %>%
  group_by(orgao) %>%
  summarise(per = sum(per), .groups = "drop") %>%
  arrange(per) %>%
  mutate(cor = colorRampPalette(pal)(12)) %>%
  select(-per) %>%
  deframe()

top_opacos2 %>%
  mutate(sigla = if_else(orgao != "menores", 
                         glue("{sigla}\n {my_lbl(per)}"),
                         glue("(< 5%)\n{sigla}\nsoma: {my_lbl(per)}")
                         )) %>% 
  ggplot(aes(x = ano, y = per, fill = fct_reorder2(orgao, -per, -ano))) +
  geom_col(color = "black") + 
  geom_text(aes(label = sigla), 
            size = 2.7, position = position_stack(vjust = .5)) +
  theme(legend.position = "none") +
  labs(
    title = glue(
      "Órgãos do executivo Federal que compõem ",
      "mais da metade dos pedidos com acessos negados - ",
      "por ano"
    ),
    fill = "Sigla do órgão",
    x = NULL, y = NULL
  ) +
  scale_x_continuous(breaks = 2012:2021) +
  #scale_fill_ordinal() +
  scale_fill_manual(values = cores) +
  hrbrthemes::scale_y_percent() +
  guides(fill = guide_legend(ncol = 2, title.position = "top", reverse = T)) +
  theme(
    legend.position = "none",
    legend.text = element_text(size = 9, margin = margin(5, 0, 5, 0, "pt"))
  )
```

### Taxa interna

#### Dispersão

```{r}
taxas %>% 
  filter(decisao == "Acesso Negado") %>% 
  mutate(
    taxa_decisao_interna = n_ano_decisao_orgao / n_ano_orgao,
    taxa_decisao_relativa = n_ano_decisao_orgao / n_ano_decisao
  ) %>% #glimpse() 
  group_by(ano, decisao) %>% 
  mutate(taxa_decisao_mediana = median(taxa_decisao_interna)) %>% 
  ungroup() %>% 
  select(ano, decisao, orgao, contains("taxa")) %>% 
  distinct() %>% 
  ggplot(aes(x = ano, 
             y = taxa_decisao_interna,
             color = decisao)) +
  ggbeeswarm::geom_quasirandom(alpha = .6, show.legend = F) +
  geom_point(
    aes(
      x = ano,
      y = taxa_decisao_mediana,
      ),
    color = "black",
    inherit.aes = F,
    shape = 45,
    size = 15
  ) +
  scale_color_manual(values = cores_decisao, guide = "none") +
  facet_wrap(~ decisao, scales = "free", ncol = 1) +
  scale_y_percent() +
  scale_x_continuous(breaks = 2012:2021) +
  labs(
    title = "Taxa interna de negativas por órgão",
    subtitle = "Cada ponto é um órgão - média anual",
    y = "Acessos negados por órgão - média anual\ncomo % do total de pedidos de um órgão",
    x = NULL,
    color = NULL
  )
```

#### Mediana

```{r}
taxas %>% 
  #filter(decisao == "Acesso Negado") %>% 
  mutate(
    taxa_decisao_interna = n_ano_decisao_orgao / n_ano_orgao,
    taxa_decisao_relativa = n_ano_decisao_orgao / n_ano_decisao
  ) %>% 
  group_by(ano, decisao) %>%
  summarise(taxa_decisao_mediana = median(taxa_decisao_interna)) %>%
  ungroup() %>%
  filter(decisao == "Acesso Negado") %>% 
  ggplot(aes(x = ano, y = taxa_decisao_mediana)) +
  geom_line(color = "gray60", size = 1) +
  geom_point(color = cores_aep[["rosa"]], size = 4) +
  scale_x_continuous(breaks = 2012:2021) +
  scale_y_percent() +
  labs(
    title = "Mediana da taxa interna de acessos negados",
    y = "Acessos negados por órgão - mediana anual\ncomo % do total de pedidos de um órgão"
  )
```

### Relação entre taxa interna e taxa geral

No gráfico abaixo:

* **eixo x:** quanto mais à direita o ponto estiver, maior é a participação do órgão no total de negativas do governo Federal como um todo.
* **eyxo y:** quanto mais alto o ponto o ponto estiver, mais o órgão nega os pedidos que recebe.


```{r fig.height=9}
taxas %>% 
  filter(decisao == "Acesso Negado") %>% 
  select(ano:n_ano_decisao_orgao) %>% 
  mutate(
    taxa_decisao_interna = n_ano_decisao_orgao / n_ano_orgao,
    taxa_decisao_relativa = n_ano_decisao_orgao / n_ano_decisao
  ) %>% 
  select(ano, decisao, orgao, contains("taxa")) %>% 
  distinct() %>% 
  ggplot(aes(
    y = taxa_decisao_interna,
    x = taxa_decisao_relativa
  )) +
  geom_smooth(method = "lm", formula = y ~ x, se = F, size = 1,
              color = cores_aep[["rosa"]]) +
  geom_point(color = "black", alpha = .3, size = 1.5) +
  facet_wrap(ano ~ ., ncol = 2) +
   ggrepel::geom_text_repel(
    data = . %>% filter(taxa_decisao_relativa > .05 | taxa_decisao_interna > .25),
    aes(label = str_extract(orgao, "^[:upper:]+(?= )")),
    size = 2.5
  ) +
  scale_x_percent() +
  scale_y_percent() +
  theme(
    legend.position = "bottom",
    legend.text = element_text(size = 8, margin = margin(5, 0, 5, 0, "pt")),
    axis.title = element_text(size = 12),
    axis.text = element_text(size = 10),
    strip.text = element_text(size = 12),
    plot.subtitle = element_text(size = 14),
    plot.title = element_text(size = 16)
  ) +
  labs(
    title = "Acessos Negado de um órgão",
    subtitle = "Cada ponto é o registro mensal de Acessos Negados por um órgão",
    y = str_glue("Taxa interna de negativas por órgão\n",
                 "(% do total de pedidos que o órgão recebeu)"),
    x = str_glue("Taxa geral de negativas por órgão\n",
                 "(% do total de acessos negados entre todos os pedidos no FalaBr)"), 
    fill = "Ano", 
    color = "Siglas do órgão (>10%):"
  ) + 
  guides(color = guide_legend(ncol = 2, title.position = "top"))
```

