---
title: 'Acesso negado entre os órgãos'
output:
  html_document: 
    code_folding: hide
    toc: yes
    toc_depth: 4
    theme: paper
    df_print: default
editor_options: 
  chunk_output_type: console
---

```{r setup, include=FALSE}
knitr::opts_chunk$set(
  collapse = T,
  comment = "#>",
  message = F,
  warning = F,
  echo = T,
  fig.width = 8,
  fig.height = 5
)
```

```{r libs}
library(tidyverse)
library(lubridate)
library(glue)
library(here)
library(ggtext)
library(patchwork)
library(kableExtra)
library(hrbrthemes)
library(tidytext)
```

```{r set-options}
set.seed(1014)

knitr::knit_hooks$set(inline = function(x) prettyNum(x, big.mark = ".", decimal.mark = ","))

options(
  digits = 1,
  scipen = 999,
  OutDec = ",",
  knitr.kable.NA = "",
  radian.auto_match = FALSE
)

Sys.setenv(LANGUAGE = "pt-br")

# helper
`%notin%` <- function(x, y) !(x %in% y)
```

```{r color-settings}
# aplica identidade visual da TB/AeP:
cores_aep <- c(
  laranja = "#F9A521",
  rosa = "#D81755",
  cinza = "#969696",
  marrom = "#B27D5C"
)

cores_tb <- c(
  laranja = "#F6A323",
  cinza_escuro = "#1d1d1b",
  cinza_claro = "#6f7171",
  cinza_quase_branco = "#ececec",
  azul = "#41ACBD"
)

cores_decisao <- c(
  "Acesso Concedido" = cores_tb[["azul"]],
  "Não se trata de solicitação de informação" = cores_aep[["marrom"]],
  "Acesso Negado" = cores_aep[["rosa"]],
  "Acesso Parcialmente Concedido" = cores_aep[["laranja"]],
  "Pergunta Duplicada/Repetida" = cores_aep[["cinza"]],
  "Órgão não tem competência para responder sobre o assunto" = cores_tb[["cinza_escuro"]],
  "Informação Inexistente" = cores_tb[["cinza_quase_branco"]]
  )

cores_decisao2 <- cores_decisao
cores_decisao2[["Informação Inexistente"]] <- "gray20"

cores_decisao3 <- c("black", "gray90", "gray20", "gray80", "gray20")
names(cores_decisao3) <- names(cores_decisao)[-c(5, 2)] 

cores_lai <- tibble(
  c1 = c("Não se trata de solicitação de informação",
         "Pergunta Duplicada/Repetida",
         "Pedidos de acesso a informação via LAI"
         ) %>% str_wrap(25),
  c2 = c("#F9A521", "#969696", "#D81755")
) %>% deframe()
```

```{r}
#periodo_final <- "2021-08-01"

pedidos_cgu <- readRDS(here("dados/load/rds/pedidos-clean.rds")) %>%
  #filter(data_resposta <= periodo_final, data_resposta <= periodo_final) %>%
  rename(orgao = orgaodestinatario)

#pedidos_cgu <- pedidos_cgu %>% filter(orgao != "CEF – Caixa Econômica Federal")
glimpse(pedidos_cgu)
```

### Análise de acesso negado entre os órgãos

Pedidos de acesso a informação são solicitações no FalaBr que não foram classificadas como: "Pergunta Duplicada/Repetida", "Não se trata de solicitação de informação".

As negativas de acesso são abordadas de duas formas:

* Taxa geral de negativas por órgão:

$$
Taxa\:geral\:\:de\:negativas\:por\:órgão = \frac{{Total\:Acessos\:Negados\:no\:órgão}_{mês}}{{Total\:Acessos\:Negados\:no\:FalaBr}_{mês}} \times 100
$$

* Taxa interna de negativas por órgão

$$
Taxa\:interna\:de\:negativas\:por\:órgão = \frac{{Total\:Acessos\:Negados\:no\:órgão}_{mês}}{{Total\:pedidos\:recebidos\:pelo\:órgão}_{mês}} \times 100
$$

## Taxa geral

permite 

```{r fig.height=10, fig.width=8}
taxas <- pedidos_cgu %>%
  filter(decisao %notin% c(
    "Pergunta Duplicada/Repetida",
    "Não se trata de solicitação de informação"
  )) %>% 
  mutate(orgao = str_wrap(orgao, 40)) %>% 
  select(id_pedido, data_resposta, decisao, orgao) %>% 
  add_count(data_resposta, name = "n_mes") %>% 
  add_count(data_resposta, orgao, name = "n_mes_orgao") %>% 
  filter(decisao == "Acesso Negado") %>% 
  add_count(data_resposta, decisao, name = "n_mes_acesso_negado") %>% 
  add_count(data_resposta, decisao, orgao, name = "n_mes_acesso_negado_orgao") 
```

```{r fig.height=9, fig.width = 9}
taxas_smry <- taxas %>% 
  group_by(data_resposta, orgao) %>% 
  summarise(across(starts_with("n_mes"), sum), .groups = "drop") %>% 
  mutate(
    taxa_de_negativa_orgao = n_mes_acesso_negado_orgao / n_mes_orgao,
    taxa_de_negativa_relativa = n_mes_acesso_negado_orgao / n_mes_acesso_negado
  )

taxas_smry %>% 
  group_by(data_resposta) %>% 
  arrange(data_resposta, -taxa_de_negativa_relativa) %>% 
  mutate(ord = 1:n()) %>% 
  filter(ord < 2) %>% 
  group_by(data_resposta, orgao) %>% 
  summarise(taxa_de_negativa_relativa = sum(taxa_de_negativa_relativa),
            .groups = "drop") %>% 
  mutate(mes = month.abb[month(data_resposta)],
         data_resposta = data_resposta) %>%
  ggplot(aes(x = data_resposta, y = taxa_de_negativa_relativa, color = orgao)) +
  geom_segment(aes(y = 0, yend = taxa_de_negativa_relativa,
                   x = data_resposta , xend = data_resposta), color = "gray40") +
  geom_vline(xintercept = seq(ymd('2015-01-01'), ymd('2021-01-01'), by = 'year'), lty = 3) +
  scale_y_percent(limits = c(0, .43)) +
  scale_x_date(
    breaks = scales::date_breaks("3 months"),
    date_labels = "%b",
    expand = c(0.001, 0)) +
  geom_point(size = 4, alpha = .6) +
  geom_text(
    aes(label = str_extract(orgao, "^[:upper:]+(?= )|^GSI-PR"),
        y = taxa_de_negativa_relativa),
    size = 3,
    angle = 45,
    fontface = "bold",
    color = "gray20",
    hjust = 0,
    check_overlap = T) +
  # geom_text(aes(label = if_else(month(data_resposta) %in% c(1,3,6,9), mes, ""),
  #               y = 0.01), size = 2.5, color = "gray20") +
  geom_text(
    data = . %>% filter(month(data_resposta) == 2),
    aes(label = year(data_resposta), y = .42),
    size = 3.5,
    vjust = 1.3,
    hjust = .25,
    color = "gray20",
    show.legend = F
  ) +
  theme_minimal() +
  theme(
    legend.position = "bottom",
    legend.text = element_text(size = 9, margin = margin(5, 0, 5, 0, "pt")),
    axis.title = element_text(size = 12),
    axis.text = element_text(size = 9),
    strip.text = element_text(size = 12),
    plot.title = element_text(size = 14)
  ) +
  guides(color = guide_legend(ncol = 2, title.position = "top")) +
  labs(
    title = "Órgãos que mais negaram acesso a informação por mês",
    subtitle = "Como % do total de pedidos no FalaBr",
    color = "Sigla do órgão:",
    x = NULL,
    y = "% do total de acessos negados\nentre todos os pedidos no FalaBr"
  )
```

## Taxa inerna

```{r}
taxas %>% 
  group_by(ano = year(data_resposta), orgao)  %>% 
  summarise(across(starts_with("n_mes"), sum), .groups = "drop") %>% 
  rename(
    n_ano = n_mes,
    n_ano_orgao = n_mes_orgao,
    n_ano_acesso_negado = n_mes_acesso_negado,
    n_ano_acesso_negado_orgao = n_mes_acesso_negado_orgao
  ) %>% 
  mutate(
    taxa_de_negativa_orgao = n_ano_acesso_negado_orgao / n_ano_orgao,
    taxa_de_negativa_relativa = n_ano_acesso_negado_orgao / n_ano_acesso_negado
  ) %>% 
  group_by(ano) %>% 
  mutate(
    taxa_de_negativa_orgao_mediana = median(n_ano_acesso_negado_orgao / n_ano_orgao)
  ) %>% 
  ungroup() %>% 
  ggplot(aes(x = ano, y = taxa_de_negativa_orgao)) +
  # geom_jitter(color = cores_aep[["rosa"]], alpha = .6) +
  ggbeeswarm::geom_quasirandom(color = cores_aep[["rosa"]], alpha = .6) +
  geom_point(aes(y = taxa_de_negativa_orgao_mediana, color = "Mediana"), shape = 45, size = 15) +
  theme_minimal() +
  scale_color_manual(values = "gray20") +
  scale_y_percent() +
  scale_x_continuous(breaks = 2015:2021) +
  labs(
    title = "Taxa interna de negativas por órgão",
    subtitle = "Cada ponto é um órgão - média anual",
    y = "Acessos negados por órgão - média anual\ncomo % do total de pedidos de um órgão",
    x = NULL,
    color = NULL
  )
```

## Relação entre taxa interna e taxa geral

No gráfico abaixo:

* **eixo x:** quanto *mais à direita* o ponto estiver, maior é a participação do órgão no total de negativas do governo Federal como um todo.
* **eyxo y:** quanto *mais alto* o ponto o ponto estiver, mais o órgão nega os pedidos que recebe.

```{r fig.height=10, fig.width=9}
taxas_smry %>% 
  ggplot(aes(
    y = taxa_de_negativa_orgao,
    x = taxa_de_negativa_relativa
  )) +
  geom_smooth(method = "lm", formula = y ~ x, se = F, size = 1,
              color = cores_aep[["rosa"]]) +
  geom_point(color = "black", alpha = .3, size = 1.5) +
  ggrepel::geom_text_repel(
    data = . %>% filter(taxa_de_negativa_relativa > .1),
    aes(label = str_extract(orgao, "^[:upper:]+(?= )"), color = orgao),
    size = 2.5
  ) +
  scale_x_percent() +
  scale_y_percent() +
  scale_color_manual(values = rep("gray40", 35)) +
  facet_wrap(year(data_resposta) ~ ., ncol = 4) +
  theme_minimal() +
  theme(
    legend.position = "bottom",
    legend.text = element_text(size = 8, margin = margin(5, 0, 5, 0, "pt")),
    axis.title = element_text(size = 12),
    axis.text = element_text(size = 10),
    strip.text = element_text(size = 12),
    plot.subtitle = element_text(size = 14),
    plot.title = element_text(size = 16)
  ) +
  labs(
    title = "Acessos Negado de um órgão",
    subtitle = "Cada ponto é o registro mensal de Acessos Negados por um órgão",
    y = "Taxa interna de negativas por órgão\n(% do total de pedidos que o órgão recebeu)",
    x = "Taxa geral de negativas por órgão\n(% do total de acessos negados entre todos os pedidos no FalaBr)", 
    fill = "Ano", 
    color = "Siglas do órgão (>10%):"
  ) +  guides(color = guide_legend(ncol = 2, title.position = "top"))
```

## Completude dos dados da Caixa Econômica Federal

Pedidos para Caixa Econômica Federal não estõ publicados a partir de meados de 2018.

```{r}
pedidos_cef <- pedidos_cgu %>% 
  add_count(decisao, id_ano_base, name = "n_ano_resposta_decisao") %>%
  add_count(id_ano_base, name = "n_ano") %>% 
  filter(orgao == "CEF – Caixa Econômica Federal") %>% 
  add_count(decisao, id_ano_base, name = "n_ano_resposta_decisao_cef") %>% 
  add_count(id_ano_base, name = "n_ano_cef") %>% 
  mutate(id_ano_base = str_remove(id_ano_base, "_"))
```

```{r fig.height=3, fig.width=4.5}
pedidos_cef %>% 
  select(id_ano_base, n_ano, n_ano_cef) %>% 
  distinct() %>% 
  mutate(taxa = n_ano_cef / n_ano) %>% 
  ggplot(aes(x = id_ano_base, y = taxa)) +
  geom_col() +
  scale_y_percent(limits = c(0, .1)) +
  labs(
    title = "Manifestações para a Caixa Econômica Federal",
    subtitle = "Como % do total de solicitações no FalaBr",
    y = NULL, x = NULL
  ) +
  theme_minimal()
```

A falta de pedidos da CEF a partir de 2018 causam viés na base de dados, pois este órgão é representativo em relação às decisões de Acesso Negado, Acesso Parcialmente Concedido e Não se Trata de Solicitação de informação.

```{r fig.height=4}
pedidos_cef %>% 
  select(decisao, id_ano_base, starts_with("n_ano_resp")) %>% 
  distinct() %>% 
  mutate(taxa = n_ano_resposta_decisao_cef / n_ano_resposta_decisao) %>% 
  ggplot(aes(x = id_ano_base, y = taxa, fill = reorder(decisao, taxa))) +
  geom_col(position = "dodge", color = "gray20", alpha = .8) +
  labs(
    x = NULL,
    y = NULL,
    color = "Decisão",
    title = "Decisões das solicitações enviadas para a CEF",
    subtitle = "Como % das decisões das manifestações registradas no FalaBr"
  ) +
  theme_minimal() +
  theme(strip.text = element_text(hjust = 0)) +
  #facet_wrap(~ decisao, ncol = 1) +
  scale_y_percent() +
  scale_fill_manual(values = cores_decisao)
```

```{r fig.height=4}
pedidos_cef %>% 
  select(decisao, id_ano_base, contains("cef")) %>% 
  distinct() %>% 
  mutate(taxa = n_ano_resposta_decisao_cef / n_ano_cef) %>% 
  ggplot(aes(x = id_ano_base, y = taxa, fill = reorder(decisao, taxa))) +
  geom_col(position = "fill", alpha = .7, color = "gray20") +
  scale_fill_manual(values = cores_decisao) +
  theme_minimal() +
  scale_y_percent() +
  labs(
    x = NULL,
    y = NULL,
    fill = "Decisão",
    title = "Decisões das solicitações enviadas para a CEF",
    subtitle = "Como % do total de solicitações para a própria CEF"
  )
```