---
title: 'Negativas de acesso a informação no governo Federal'
subtitle: 'Órgãos e entidades do poder Executivo'
output:
  html_document: 
    code_folding: hide
    toc: yes
    toc_depth: 6
    theme: paper
    df_print: default
editor_options: 
  chunk_output_type: console
---

```{r setup, include=FALSE}
knitr::opts_chunk$set(
  collapse = T,
  comment = "#>",
  message = F,
  warning = F,
  echo = T,
  fig.width = 8,
  fig.height = 5
)
```

```{r}
library(tidyverse)
library(lubridate)
library(glue)
library(here)
library(ggtext)
library(patchwork)
library(kableExtra)
library(hrbrthemes)
library(tidytext)
library(wordcloud)
source(here("src/5-funcao-limpando-texto.R"))
```

```{r set-options}
set.seed(1014)

knitr::knit_hooks$set(inline = function(x) prettyNum(x, big.mark = ".", decimal.mark = ","))

options(
  digits = 1,
  scipen = 999,
  OutDec = ",",
  knitr.kable.NA = "",
  radian.auto_match = FALSE
)

Sys.setenv(LANGUAGE = "pt-br")
Sys.setlocale("LC_TIME", "pt_BR")

# helper
`%notin%` <- function(x, y) !(x %in% y)
```


```{r color-settings}
# aplica identidade visual da TB/AeP:
source(here("src/0-paleta-de-cores.R"), encoding = "utf-8")
```

Análises de pedidos de acesso a informação via LAI considerando a decisão de acesso.

### Atenção!

> **Atenção**: Eu fiz os agrupamentos para visualizar os órgãos de maneira mais focada, mas os critérios apenas intuitivos e baseados nos próprios nomes dos órgãos.

> **Atenção**: a análise das núvens de palavras contemplam somente o período de 2015 até 2021, pois antes disso a base de dados não é disponibilizada pela CGU

```{r}
pedidos_painel <- "dados/load/rds/base-cgu.rds" %>%
  here() %>%
  readRDS() %>%
  pluck("pedidos") %>%
  janitor::clean_names() %>% 
  mutate(
    ts_registro = data_registro,
    ts_resposta = data_resposta,
    data_registro = dmy(data_registro) %>% floor_date(unit = "month"),
    data_resposta = dmy(data_resposta) %>% floor_date(unit = "month")) %>% 
  rename(orgao = orgao_destinatario) %>%
  filter(!is.na(decisao),
         !is.na(data_resposta),
         data_registro < ymd("2021-10-01"), 
         esfera == "Federal")

pedidos_clean <- "dados/load/rds/pedidos-clean.rds" %>% 
  here() %>% 
  readRDS()
```

```{r}
orgaos_count_decisao <- pedidos_painel %>%
  select(id_pedido, data_registro, decisao, orgao) %>%
  add_count(data_registro, name = "n_mes") %>%
  add_count(data_registro, orgao, name = "n_mes_orgao") %>%
  add_count(data_registro, decisao, name = "n_mes_decisao") %>%
  add_count(data_registro, decisao, orgao, name = "n_mes_decisao_orgao") %>% 
  select(id_pedido:n_mes, n_mes_decisao, n_mes_orgao, n_mes_decisao_orgao)

wafflechart_acesso_negado <- function(df, x, 
  titulo = "Maiores taxas de acessos negados registrada em um ano, por órgão") {
  
  df %>%
    filter(str_detect(orgao, x), decisao == "Acesso Negado") %>% 
    mutate(
      taxa_interna = n_mes_decisao_orgao / n_mes_orgao,
      taxa_global = n_mes_decisao_orgao / n_mes_decisao
    ) %>% 
    group_by(orgao) %>% 
    ungroup() %>% 
    group_by(ano = year(data_registro),
             orgao) %>% 
    summarise(
      `Taxa interna máxima registrada em um ano` = max(taxa_interna, na.rm = T),
      `Taxa global máxima registrada em um ano` = max(taxa_global, na.rm = T),
      .groups = "drop"
    ) %>% 
    pivot_longer(-c(ano, orgao), names_to = "categoria", values_to = "valor") %>%
    complete(ano, orgao, categoria) %>% 
    filter(categoria == "Taxa interna máxima registrada em um ano") %>% 
    ggplot(aes(
      x = factor(ano),
      y = reorder(orgao, valor, na.rm = T),
      fill = valor
    )) +
    geom_tile(color = "gray80") +
    geom_text(
      data = . %>% 
        filter(valor >= .15 | (valor >= .1 & str_detect(orgao, "^MEC "))),
      aes(label = scales::percent(valor, accuracy = 0.1, decimal.mark = ",")),
      size = 3) +
    scale_x_discrete(position = "top") +
    scale_fill_gradientn(
      colors = c("white", cores_aep[["laranja"]], cores_aep[["rosa"]]),
      na.value = "gray90",
      labels = scales::percent_format()
    ) +
    theme_minimal() +
    theme(
      panel.grid = element_blank(),
      legend.position = "top",
      legend.direction = "horizontal",
      legend.justification = "left"
    ) +
    labs(
      title = titulo,
      subtitle = glue(
        "Valor máximo registrado no ano de referência (% ao total de pedidos recebidos)"
      ),
      x = NULL,
      y = NULL,
      fill = "%"
    )

}
```

### Órgãos militares

```{r}
militares <- "^(CEX|CMAR|COMAER)"
ministerio <- "Ministério|^(CGU|CC-PR|SEGOV|SGPR|AGU|GSI|VPR|PR )"
empresa_publica <- "Ltda$|S\\.A\\.?$|Empresa|Companhia"
educacao <- "Universidade|Escola|Colégio|Instituto Federal de Educação|^CEFET"
saude <- "EBSERH|Hospital|Maternidade"
bancos <- "^(BB|CEF|CMB)\\s|Banco"
cultura <- c(
  "ANCINE",
  "FBN",
  "FCP",
  "FUNARTE",
  "FCRB",
  "IPHAN",
  "FUNDAJ"
) %>% paste(collapse = "|")
cultura <- glue("^({cultura})\\s|Museu")

meio_ambiente <- c(
  "MMA",
  "FUNAI",
  "ICMBio",
  "IBAMA",
  "INCRA",
  "FCP",
  "INPE-MCT",
  "INPA"
) %>% paste(collapse = "|")
meio_ambiente <- glue("^({meio_ambiente})\\s")

ciencia <- c(
  "AEB",
  "CAPES",
  "CNPQ",
  "FINEP",
  "FNDE",
  "CBPF",
  "JBRJ",
  "CETEM",
  "CETENE",
  "CNEN",
  "INT",
  "LNCC-MCT",
  "ON-MCT",
  "LNA",
  "INPI",
  "ITI",
  "INPE-MCT",
  "IBICT",
  "CTI",
  "IPEA",
  "FIOCRUZ",
  "IBC",
  "IBGE",
  "INEP",
  "INES",
  "INSA",
  "FUNDACENTRO",
  "FUNASA"
) %>% paste(collapse = "|")
ciencia <- glue("^({ciencia})\\s")

agencias_reguladoras <- c(
  "INMETRO",
  "ANA(C|TEL)?",
  "ANEEL",
  "ANTAQ",
  "ANTT",
  "ANP",
  "ANM",
  "ANPD",
  "ANS",
  "ANVISA",
  "CADE",
  "COAF",
  "CVM",
  "SERPRO"
) %>% paste(collapse = "|")
agencias_reguladoras <- glue("^({agencias_reguladoras})\\s")


pedidos_painel %>% distinct(orgao) %>% 
  arrange(orgao) %>% 
  filter(
    !str_detect(orgao, educacao),
    !str_detect(orgao, saude),
    !str_detect(orgao, militares),
    !str_detect(orgao, ministerio),
    !str_detect(orgao, empresa_publica),
    !str_detect(orgao, bancos),
    !str_detect(orgao, cultura),
    !str_detect(orgao, meio_ambiente),
    !str_detect(orgao, ciencia),
    !str_detect(orgao, agencias_reguladoras)
  ) %>% print(n = Inf)
```

### Pastas ministeriais

```{r fig.width=9, fig.height=12}
orgaos_count_decisao %>% 
  mutate(orgao = str_wrap(orgao, 40)) %>% 
  wafflechart_acesso_negado(ministerio)
```

### Órgãos militares

```{r fig.height=4}
orgaos_count_decisao %>%
  wafflechart_acesso_negado(militares)
```

### Órgãos sócioambientais

```{r}
orgaos_count_decisao %>% 
  mutate(orgao = str_wrap(orgao, 40)) %>% 
  wafflechart_acesso_negado(meio_ambiente)
```

#### INPA - Instituto de Nacional de Pesquisas da Amazônia

```{r}
orgao <- pedidos_painel %>%
  filter(str_detect(orgao, "^INPA")) %>% 
  select(id_pedido, data_registro, ano, orgao, 
         assunto_pedido, decisao, especificacao_decisao,
         sub_assunto_pedido) %>% 
  mutate(especificacao_decisao = replace_na(especificacao_decisao, "Não especificada"))

orgao %>% 
  filter(decisao == "Acesso Negado") %>%
  count(ano, assunto_pedido, decisao, especificacao_decisao) %>% 
  add_count(assunto_pedido, wt = n) %>% 
  #filter(nn > 10) %>% 
  ggplot(aes(x = reorder(especificacao_decisao, n),
             y = n,
             fill = reorder(assunto_pedido, nn))) +
  #scale_fill_manual(values = pal) +
  labs(
    title = "Acessos negados por assunto e especificação da decisão",
    subtitle = str_glue("{unique(orgao$orgao)}"),
    fill = "Assunto do pedido",
    y = "Quantidade",
    x = "Especificação da decisão"
  ) +
  geom_col() +
  coord_flip()
```

#### INPE MCT - Instituto de Nacional de Pesquisas Espaciais

```{r}
orgao <- pedidos_painel %>%
  filter(str_detect(orgao, "^INPE-MCT")) %>% 
  select(id_pedido, data_registro, ano, orgao, 
         assunto_pedido, decisao, especificacao_decisao,
         sub_assunto_pedido) %>% 
  mutate(especificacao_decisao = replace_na(especificacao_decisao, "Não especificada"))

orgao %>% 
  filter(decisao == "Acesso Negado") %>%
  count(ano, assunto_pedido, decisao, especificacao_decisao) %>% 
  add_count(assunto_pedido, wt = n) %>% 
  #filter(nn > 10) %>% 
  ggplot(aes(x = reorder(especificacao_decisao, n),
             y = n,
             fill = reorder(assunto_pedido, nn))) +
  #scale_fill_manual(values = pal) +
  labs(
    title = "Acessos negados por assunto e especificação da decisão",
    subtitle = str_glue("{unique(orgao$orgao)}"),
    x = "Assunto do pedido",
    y = "Quantidade",
    fill = "Especificação da decisão"
  ) +
  geom_col() +
  coord_flip()
```

#### FCP - Fundação Culturao Palmares

```{r}
orgao <- pedidos_painel %>%
  filter(str_detect(orgao, "^FCP")) %>% 
  select(id_pedido, data_registro, ano, orgao, 
         assunto_pedido, decisao, especificacao_decisao,
         sub_assunto_pedido) %>% 
  mutate(especificacao_decisao = replace_na(especificacao_decisao, "Não especificada"))

orgao %>% 
  filter(decisao == "Acesso Negado") %>%
  count(ano, assunto_pedido, decisao, especificacao_decisao) %>% 
  add_count(assunto_pedido, wt = n) %>% 
  #filter(nn > 10) %>% 
  ggplot(aes(x = reorder(especificacao_decisao, n),
             y = n,
             fill = reorder(assunto_pedido, nn))) +
  #scale_fill_manual(values = pal) +
  labs(
    title = "Acessos negados por assunto e especificação da decisão",
    subtitle = str_glue("{unique(orgao$orgao)}"),
    x = "Assunto do pedido",
    y = "Quantidade",
    fill = "Especificação da decisão"
  ) +
  geom_col() +
  coord_flip()
```

#### FUNAI - Fundação Nacional do Índio

```{r}
orgao <- pedidos_painel %>%
  filter(str_detect(orgao, "^FUNAI")) %>% 
  select(id_pedido, data_registro, ano, orgao, 
         assunto_pedido, decisao, especificacao_decisao,
         sub_assunto_pedido) %>% 
  mutate(especificacao_decisao = replace_na(especificacao_decisao, "Não especificada"))

orgao %>% 
  filter(decisao == "Acesso Negado") %>%
  count(ano, assunto_pedido, decisao, especificacao_decisao) %>% 
  add_count(assunto_pedido, wt = n) %>% 
  filter(nn > 10) %>% 
  ggplot(aes(x = reorder(especificacao_decisao, n),
             y = n,
             fill = reorder(assunto_pedido, nn))) +
  #scale_fill_manual(values = pal) +
  labs(
    title = "Acessos negados por assunto e especificação da decisão",
    subtitle = str_glue("{unique(orgao$orgao)}"),
    fill = "Assunto do pedido",
    y = "Quantidade",
    x = "Especificação da decisão"
  ) +
  geom_col() +
  coord_flip()
```

```{r}
wordcloud_funai <- function(df, decisao_pedido, campo) {
  
  cor <- if_else(campo == "resposta_clean", cores_aep[2], cores_tb[5])
  titulo <- if_else(
    campo == "resposta_clean", 
    "Frequência de palavras na resposta",
    "Frequência de palavras no pedido"
  )
  
  layout(matrix(c(1, 2), nrow = 2), heights = c(.5, 6))
  par(mar = rep(0, 4))
  plot.new()
  text(x = 0.5, y = 0.5, titulo)
  
  pedidos_clean %>% 
    filter(id_pedido %in% orgao$id_pedido) %>% 
    inner_join(orgao) %>% 
    filter(decisao == "Acesso Negado") %>%
    filter(especificacao_decisao == decisao_pedido) %>% 
    select(
      "id_pedido",
      all_of(campo),
      "data_registro",
      "ano",
      "orgao",
      "assunto_pedido",
      "decisao",
      "especificacao_decisao",
      "sub_assunto_pedido"
    ) %>% 
    unnest_tokens(word, campo) %>% 
    anti_join(stopwords) %>% 
    mutate(word = str_extract(word, "[a-z']+"),
           word = if_else(word == "urltag", "link-url", word)) %>% 
    filter(word != "ddmmyyyy",
           word != "art",
           word != "nup",
           word != "www",
           word != "quot",
           word != "sob",
           word != "vem",
           !str_count(word) %in% c(1, 2)) %>% 
    count(word, sort = T) %>% 
    with(wordcloud(word, n, max.words = 150, scale = c(3, .5), 
            random.order = F,
            random.color = F,
             main = title,
            colors = c(cores_tb[["cinza_claro"]],
                       cores_aep[["laranja"]],
                       cor)))

}
```

##### FUNAI Negativa justificada como "Processo decisório em curso"

<div class="col2">
```{r fig.height=6, fig.width=5}
wordcloud_funai(pedidos_clean, "Processo decisório em curso", "detalhamento_solicitacao_clean")
wordcloud_funai(pedidos_clean, "Processo decisório em curso", "resposta_clean")
```
</div>

##### FUNAI Negativa justificada como "Dados pessoais"

<div class="col2">
```{r fig.height=6, fig.width=5}
wordcloud_funai(pedidos_clean, "Dados pessoais", "detalhamento_solicitacao_clean")
wordcloud_funai(pedidos_clean, "Dados pessoais", "resposta_clean")
```
</div>

##### FUNAI Negativa justificada como "Pedido genérico"

<div class="col2">
```{r fig.height=6, fig.width=5}
wordcloud_funai(pedidos_clean, "Pedido genérico", "detalhamento_solicitacao_clean")
wordcloud_funai(pedidos_clean, "Pedido genérico", "resposta_clean")
```
</div>


#### INCRA - Instituto Nacional de Colonização e Reforma Agrária

```{r}
orgao <- pedidos_painel %>%
  filter(str_detect(orgao, "^INCRA")) %>% 
  select(id_pedido, data_registro, ano, orgao, 
         assunto_pedido, decisao, especificacao_decisao,
         sub_assunto_pedido) %>% 
  mutate(especificacao_decisao = replace_na(especificacao_decisao, "Não especificada"))

orgao %>% 
  filter(decisao == "Acesso Negado") %>%
  count(ano, assunto_pedido, decisao, especificacao_decisao) %>% 
  add_count(assunto_pedido, wt = n) %>% 
  filter(nn > 10) %>% 
  ggplot(aes(x = reorder(especificacao_decisao, n),
             y = n,
             fill = reorder(assunto_pedido, nn))) +
  #scale_fill_manual(values = pal) +
  labs(
    title = "Acessos negados por assunto e especificação da decisão",
    subtitle = str_glue("{unique(orgao$orgao)}"),
    fill = "Assunto do pedido",
    y = "Quantidade",
    x = "Especificação da decisão"
  ) +
  geom_col() +
  coord_flip()

wordcloud_mma <- function(df, campo) {
  
  cor <- if_else(campo == "resposta_clean", cores_aep[2], cores_tb[5])
  titulo <- if_else(
    campo == "resposta_clean", 
    "Frequência de palavras na resposta",
    "Frequência de palavras no pedido"
  )
  
  layout(matrix(c(1, 2), nrow = 2), heights = c(.5, 6))
  par(mar = rep(0, 4))
  plot.new()
  text(x = 0.5, y = 0.5, titulo)
  
  pedidos_clean %>% 
    filter(id_pedido %in% orgao$id_pedido) %>% 
    inner_join(orgao) %>% 
    filter(decisao == "Acesso Negado") %>%
    select(
      "id_pedido",
      all_of(campo),
      "data_registro",
      "ano",
      "orgao",
      "assunto_pedido",
      "decisao",
      "especificacao_decisao",
      "sub_assunto_pedido"
    ) %>% 
    unnest_tokens(word, campo) %>% 
    anti_join(stopwords) %>% 
    mutate(word = str_extract(word, "[a-z']+"),
           word = if_else(word == "urltag", "link-url", word)) %>% 
    filter(word != "ddmmyyyy",
           word != "art",
           word != "nup",
           word != "www",
           word != "requerida",
           word != "requerente",
           # word != "informacao",
           # word != "informacoes",
           word != "gov",
           word != "ora",
           word != "senhoria",
           word != "cabe",
           word != "faca",
           word != "quot",
           !str_count(word) %in% c(1, 2)) %>% 
    count(word, sort = T) %>% 
    with(wordcloud(word, n, max.words = 150, scale = c(3, .5), 
            random.order = F,
            random.color = F,
             main = title,
            colors = c(cores_tb[["cinza_claro"]],
                       cores_aep[["laranja"]],
                       cor)))

}
```

<div class="col2">
```{r fig.height=6, fig.width=5}
wordcloud_mma(pedidos_clean, "detalhamento_solicitacao_clean")
wordcloud_mma(pedidos_clean, "resposta_clean")
```
</div>

#### ICMBio - Instituto Chico Mendes de Conservação da Biodiversidade

```{r}
orgao <- pedidos_painel %>%
  filter(str_detect(orgao, "^ICMBio")) %>% 
  select(id_pedido, data_registro, ano, orgao, 
         assunto_pedido, decisao, especificacao_decisao,
         sub_assunto_pedido) %>% 
  mutate(especificacao_decisao = replace_na(especificacao_decisao, "Não especificada"))

orgao %>% 
  filter(decisao == "Acesso Negado") %>%
  count(ano, assunto_pedido, decisao, especificacao_decisao) %>% 
  add_count(assunto_pedido, wt = n) %>% 
  filter(nn > 10) %>% 
  ggplot(aes(x = reorder(especificacao_decisao, n),
             y = n,
             fill = reorder(assunto_pedido, nn))) +
  #scale_fill_manual(values = pal) +
  labs(
    title = "Acessos negados por assunto e especificação da decisão",
    subtitle = str_glue("{unique(orgao$orgao)}"),
    fill = "Assunto do pedido",
    y = "Quantidade",
    x = "Especificação da decisão"
  ) +
  geom_col() +
  coord_flip()
```

<div class="col2">
```{r fig.height=6, fig.width=5}
wordcloud_mma(pedidos_clean, "detalhamento_solicitacao_clean")
wordcloud_mma(pedidos_clean, "resposta_clean")
```
</div>

#### IBAMA - Instituto Brasileiro de Meio Ambiente e dos Recursos Naturais Renováveis

```{r}
orgao <- pedidos_painel %>%
  filter(str_detect(orgao, "^IBAMA")) %>% 
  select(id_pedido, data_registro, ano, orgao, 
         assunto_pedido, decisao, especificacao_decisao,
         sub_assunto_pedido) %>% 
  mutate(especificacao_decisao = replace_na(especificacao_decisao, "Não especificada"))

orgao %>% 
  filter(decisao == "Acesso Negado") %>%
  count(ano, assunto_pedido, decisao, especificacao_decisao) %>% 
  add_count(assunto_pedido, wt = n) %>% 
  filter(nn > 10) %>% 
  ggplot(aes(x = reorder(especificacao_decisao, n),
             y = n,
             fill = reorder(assunto_pedido, nn))) +
  #scale_fill_manual(values = pal) +
  labs(
    title = "Acessos negados por assunto e especificação da decisão",
    subtitle = str_glue("{unique(orgao$orgao)}"),
    fill = "Assunto do pedido",
    y = "Quantidade",
    x = "Especificação da decisão"
  ) +
  geom_col() +
  coord_flip()
```

<div class="col2">
```{r fig.height=6, fig.width=5}
wordcloud_mma(pedidos_clean, "detalhamento_solicitacao_clean")
wordcloud_mma(pedidos_clean, "resposta_clean")
```
</div>

### Bancos públicos

<div class="col2">
```{r fig.height=6, fig.width=5}
orgaos_count_decisao %>% 
  wafflechart_acesso_negado(bancos)
```
</div>

```{r}
orgao <- pedidos_painel %>%
  filter(str_detect(orgao, "^BB . Banco do Brasil")) %>% 
  select(id_pedido, data_registro, ano, orgao, 
         assunto_pedido, decisao, especificacao_decisao,
         sub_assunto_pedido) %>% 
  mutate(especificacao_decisao = replace_na(especificacao_decisao, "Não especificada"))

orgao %>% 
  filter(decisao == "Acesso Negado") %>%
  count(ano, assunto_pedido, decisao, especificacao_decisao) %>% 
  add_count(assunto_pedido, wt = n) %>% 
  filter(nn > 10) %>% 
  ggplot(aes(x = reorder(especificacao_decisao, n),
             y = n,
             fill = reorder(assunto_pedido, nn))) +
  #scale_fill_manual(values = pal) +
  labs(
    title = "Acessos negados por assunto e especificação da decisão",
    subtitle = str_glue("{unique(orgao$orgao)}"),
    fill = "Assunto do pedido",
    y = "Quantidade",
    x = "Especificação da decisão"
  ) +
  geom_col() +
  coord_flip()
```

```{r}
wordcloud_banco <- function(df, campo, select_ano) {
  
  cor <- if_else(campo == "resposta_clean", cores_aep[2], cores_tb[5])
  titulo <- if_else(
    campo == "resposta_clean", 
    "Frequência de palavras na resposta",
    "Frequência de palavras no pedido"
  )
  
  layout(matrix(c(1, 2), nrow = 2), heights = c(.5, 6))
  par(mar = rep(0, 4))
  plot.new()
  text(x = 0.5, y = 0.5, titulo)
  
  pedidos_clean %>% 
    filter(id_pedido %in% orgao$id_pedido) %>% 
    inner_join(orgao) %>% 
    filter(decisao == "Acesso Negado") %>%
    filter(ano %in% select_ano) %>% 
    select(
      "id_pedido",
      all_of(campo),
      "data_registro",
      "ano",
      "orgao",
      "assunto_pedido",
      "decisao",
      "especificacao_decisao",
      "sub_assunto_pedido"
    ) %>% 
    unnest_tokens(word, campo) %>% 
    anti_join(stopwords) %>% 
    mutate(word = str_extract(word, "[a-z']+"),
           word = if_else(word == "urltag", "link-url", word)) %>% 
    filter(word != "ddmmyyyy",
           word != "art",
           word != "nup",
           word != "www",
           word != "requerida",
           word != "requerente",
           # word != "informacao",
           # word != "informacoes",
           word != "gov",
           word != "ora",
           word != "senhoria",
           word != "cabe",
           word != "faca",
           word != "quot",
           !str_count(word) %in% c(1, 2)) %>% 
    count(word, sort = T) %>% 
    with(wordcloud(word, n, max.words = 150, scale = c(3, .5), 
            random.order = F,
            random.color = F,
             main = title,
            colors = c(cores_tb[["cinza_claro"]],
                       cores_aep[["laranja"]],
                       cor)))

}
```

##### BB - Banco do Brasil 

###### BB - ano de 2016 (negou até 87% dos pedidos)

<div class="col2">
```{r fig.height=6, fig.width=5}
wordcloud_banco(pedidos_clean, "detalhamento_solicitacao_clean", "2016")
wordcloud_banco(pedidos_clean, "resposta_clean", "2016")
```
</div>

###### BB - demais anos

<div class="col2">
```{r fig.height=6, fig.width=5}
wordcloud_banco(pedidos_clean, "detalhamento_solicitacao_clean", 2017:2021)
wordcloud_banco(pedidos_clean, "resposta_clean", 2017:2021)
```
</div>

#### CEF - Caixa Econômica Federal

```{r}
orgao <- pedidos_painel %>%
  filter(str_detect(orgao, "^CEF ")) %>% 
  select(id_pedido, data_registro, ano, orgao, 
         assunto_pedido, decisao, especificacao_decisao,
         sub_assunto_pedido) %>% 
  mutate(especificacao_decisao = replace_na(especificacao_decisao, "Não especificada"))

orgao %>% 
  filter(decisao == "Acesso Negado") %>%
  count(ano, assunto_pedido, decisao, especificacao_decisao) %>% 
  add_count(assunto_pedido, wt = n) %>% 
  filter(nn > 10) %>% 
  ggplot(aes(x = reorder(especificacao_decisao, n),
             y = n,
             fill = reorder(assunto_pedido, nn))) +
  #scale_fill_manual(values = pal) +
  labs(
    title = "Acessos negados por assunto e especificação da decisão",
    subtitle = str_glue("{unique(orgao$orgao)}"),
    fill = "Assunto do pedido",
    y = "Quantidade",
    x = "Especificação da decisão"
  ) +
  geom_col() +
  coord_flip()
```

###### CEF - todo período disponível

<div class="col2">
```{r fig.height=6, fig.width=5}
wordcloud_banco(pedidos_clean, "detalhamento_solicitacao_clean", 2015:2021)
wordcloud_banco(pedidos_clean, "resposta_clean", 2015:2021)
```
</div>

#### BACEN - Banco Central do Brasil

```{r}
orgao <- pedidos_painel %>%
  filter(str_detect(orgao, "^BACEN ")) %>% 
  select(id_pedido, data_registro, ano, orgao, 
         assunto_pedido, decisao, especificacao_decisao,
         sub_assunto_pedido) %>% 
  mutate(especificacao_decisao = replace_na(especificacao_decisao, "Não especificada"))

orgao %>% 
  filter(decisao == "Acesso Negado") %>%
  count(ano, assunto_pedido, decisao, especificacao_decisao) %>% 
  add_count(assunto_pedido, wt = n) %>% 
  filter(nn > 10) %>% 
  ggplot(aes(x = reorder(especificacao_decisao, n),
             y = n,
             fill = reorder(assunto_pedido, nn))) +
  #scale_fill_manual(values = pal) +
  labs(
    title = "Acessos negados por assunto e especificação da decisão",
    subtitle = str_glue("{unique(orgao$orgao)}"),
    fill = "Assunto do pedido",
    y = "Quantidade",
    x = "Especificação da decisão"
  ) +
  geom_col() +
  coord_flip()
```

###### BACEN - todo período disponível

<div class="col2">
```{r fig.height=6, fig.width=5}
wordcloud_banco(pedidos_clean, "detalhamento_solicitacao_clean", 2015:2021)
wordcloud_banco(pedidos_clean, "resposta_clean", 2015:2021)
```
</div>

#### BNDES - Banco Central do Brasil

```{r}
orgao <- pedidos_painel %>%
  filter(str_detect(orgao, "^BNDES ")) %>% 
  select(id_pedido, data_registro, ano, orgao, 
         assunto_pedido, decisao, especificacao_decisao,
         sub_assunto_pedido) %>% 
  mutate(especificacao_decisao = replace_na(especificacao_decisao, "Não especificada"))

orgao %>% 
  filter(decisao == "Acesso Negado") %>%
  count(ano, assunto_pedido, decisao, especificacao_decisao) %>% 
  add_count(assunto_pedido, wt = n) %>% 
  filter(nn > 10) %>% 
  ggplot(aes(x = reorder(especificacao_decisao, n),
             y = n,
             fill = reorder(assunto_pedido, nn))) +
  #scale_fill_manual(values = pal) +
  labs(
    title = "Acessos negados por assunto e especificação da decisão",
    subtitle = str_glue("{unique(orgao$orgao)}"),
    fill = "Assunto do pedido",
    y = "Quantidade",
    x = "Especificação da decisão"
  ) +
  geom_col() +
  coord_flip()
```

###### BNDES - todo período disponível

<div class="col2">
```{r fig.height=6, fig.width=5}
wordcloud_banco(pedidos_clean, "detalhamento_solicitacao_clean", 2015:2021)
wordcloud_banco(pedidos_clean, "resposta_clean", 2015:2021)
```
</div>

### Ciência, pesquisa e educação

```{r fig.width=11, fig.height=7}
orgaos_count_decisao %>% wafflechart_acesso_negado(ciencia)
```

#### FINEP - Financiadora de Estudos e Projetos

```{r}
orgao <- pedidos_painel %>%
  filter(str_detect(orgao, "^FINEP ")) %>% 
  select(id_pedido, data_registro, ano, orgao, 
         assunto_pedido, decisao, especificacao_decisao,
         sub_assunto_pedido) %>% 
  mutate(especificacao_decisao = replace_na(especificacao_decisao, "Não especificada"))

orgao %>% 
  filter(decisao == "Acesso Negado") %>%
  count(ano, assunto_pedido, decisao, especificacao_decisao) %>% 
  add_count(assunto_pedido, wt = n) %>% 
  filter(nn > 10) %>% 
  ggplot(aes(x = reorder(especificacao_decisao, n),
             y = n,
             fill = reorder(assunto_pedido, nn))) +
  #scale_fill_manual(values = pal) +
  labs(
    title = "Acessos negados por assunto e especificação da decisão",
    subtitle = str_glue("{unique(orgao$orgao)}"),
    fill = "Assunto do pedido",
    y = "Quantidade",
    x = "Especificação da decisão"
  ) +
  geom_col() +
  coord_flip()
```

##### FINEP - todo período disponível

<div class="col2">
```{r fig.height=6, fig.width=5}
wordcloud_banco(pedidos_clean, "detalhamento_solicitacao_clean", 2015:2021)
wordcloud_banco(pedidos_clean, "resposta_clean", 2015:2021)
```
</div>

##### FINEP - em 2020 (negou 90% dos pedidos)

<div class="col2">
```{r fig.height=6, fig.width=5}
wordcloud_banco(pedidos_clean, "detalhamento_solicitacao_clean", 2020)
wordcloud_banco(pedidos_clean, "resposta_clean", 2020)
```
</div>

#### INEP - Instituto Nacional de Estudos e Pesquisas Educacionais Anísio Teixeira

```{r}
orgao <- pedidos_painel %>%
  filter(str_detect(orgao, "^INEP ")) %>% 
  select(id_pedido, data_registro, ano, orgao, 
         assunto_pedido, decisao, especificacao_decisao,
         sub_assunto_pedido) %>% 
  mutate(especificacao_decisao = replace_na(especificacao_decisao, "Não especificada"))

orgao %>% 
  filter(decisao == "Acesso Negado") %>%
  count(ano, assunto_pedido, decisao, especificacao_decisao) %>% 
  add_count(assunto_pedido, wt = n) %>% 
  filter(nn > 10) %>% 
  ggplot(aes(x = reorder(especificacao_decisao, n),
             y = n,
             fill = reorder(assunto_pedido, nn))) +
  #scale_fill_manual(values = pal) +
  labs(
    title = "Acessos negados por assunto e especificação da decisão",
    subtitle = str_glue("{unique(orgao$orgao)}"),
    fill = "Assunto do pedido",
    y = "Quantidade",
    x = "Especificação da decisão"
  ) +
  geom_col() +
  coord_flip()
```

##### INEP - todo período disponível

<div class="col2">
```{r fig.height=6, fig.width=5}
wordcloud_banco(pedidos_clean, "detalhamento_solicitacao_clean", 2015:2021)
wordcloud_banco(pedidos_clean, "resposta_clean", 2015:2021)
```
</div>

##### FINEP - em 2018 e 2019 (negou aprox. 30% dos pedidos)

<div class="col2">
```{r fig.height=6, fig.width=5}
wordcloud_banco(pedidos_clean, "detalhamento_solicitacao_clean", 2018:2019)
wordcloud_banco(pedidos_clean, "resposta_clean", 2018:2019)
```
</div>

#### CNPQ - Conselho Nacional de Desenvolvimento Científico e Tecnológico

```{r}
orgao <- pedidos_painel %>%
  filter(str_detect(orgao, "^CNPQ ")) %>% 
  select(id_pedido, data_registro, ano, orgao, 
         assunto_pedido, decisao, especificacao_decisao,
         sub_assunto_pedido) %>% 
  mutate(especificacao_decisao = replace_na(especificacao_decisao, "Não especificada"))

orgao %>% 
  filter(decisao == "Acesso Negado") %>%
  count(ano, assunto_pedido, decisao, especificacao_decisao) %>% 
  add_count(assunto_pedido, wt = n) %>% 
  filter(nn > 10) %>% 
  ggplot(aes(x = reorder(especificacao_decisao, n),
             y = n,
             fill = reorder(assunto_pedido, nn))) +
  #scale_fill_manual(values = pal) +
  labs(
    title = "Acessos negados por assunto e especificação da decisão",
    subtitle = str_glue("{unique(orgao$orgao)}"),
    fill = "Assunto do pedido",
    y = "Quantidade",
    x = "Especificação da decisão"
  ) +
  geom_col() +
  coord_flip()
```

##### CNPQ - 2020 e 2021

<div class="col2">
```{r fig.height=6, fig.width=5}
wordcloud_banco(pedidos_clean, "detalhamento_solicitacao_clean", 2020:2021)
wordcloud_banco(pedidos_clean, "resposta_clean", 2020:2021)
```
</div>

#### CAPES - Cordenação de Aperfeiçoamento de Pessoal de Nível Superior

```{r}
orgao <- pedidos_painel %>%
  filter(str_detect(orgao, "^CAPES ")) %>% 
  select(id_pedido, data_registro, ano, orgao, 
         assunto_pedido, decisao, especificacao_decisao,
         sub_assunto_pedido) %>% 
  mutate(especificacao_decisao = replace_na(especificacao_decisao, "Não especificada"))

orgao %>% 
  filter(decisao == "Acesso Negado") %>%
  count(ano, assunto_pedido, decisao, especificacao_decisao) %>% 
  add_count(assunto_pedido, wt = n) %>% 
  filter(nn > 10) %>% 
  ggplot(aes(x = reorder(especificacao_decisao, n),
             y = n,
             fill = reorder(assunto_pedido, nn))) +
  #scale_fill_manual(values = pal) +
  labs(
    title = "Acessos negados por assunto e especificação da decisão",
    subtitle = str_glue("{unique(orgao$orgao)}"),
    fill = "Assunto do pedido",
    y = "Quantidade",
    x = "Especificação da decisão"
  ) +
  geom_col() +
  coord_flip()
```

##### CAPES - 2020 e 2021

<div class="col2">
```{r fig.height=6, fig.width=5}
wordcloud_banco(pedidos_clean, "detalhamento_solicitacao_clean", 2020:2021)
wordcloud_banco(pedidos_clean, "resposta_clean", 2020:2021)
```
</div>

#### IBGE - Fundação Instituto Brasileiro de Geografia e Estatística

```{r}
orgao <- pedidos_painel %>%
  filter(str_detect(orgao, "^IBGE ")) %>% 
  select(id_pedido, data_registro, ano, orgao, 
         assunto_pedido, decisao, especificacao_decisao,
         sub_assunto_pedido) %>% 
  mutate(especificacao_decisao = replace_na(especificacao_decisao, "Não especificada"))

orgao %>% 
  filter(decisao == "Acesso Negado") %>%
  count(ano, assunto_pedido, decisao, especificacao_decisao) %>% 
  add_count(assunto_pedido, wt = n) %>% 
  filter(nn > 10) %>% 
  ggplot(aes(x = reorder(especificacao_decisao, n),
             y = n,
             fill = reorder(assunto_pedido, nn))) +
  #scale_fill_manual(values = pal) +
  labs(
    title = "Acessos negados por assunto e especificação da decisão",
    subtitle = str_glue("{unique(orgao$orgao)}"),
    fill = "Assunto do pedido",
    y = "Quantidade",
    x = "Especificação da decisão"
  ) +
  geom_col() +
  coord_flip()
```

##### IBGE - 2020 e 2021

<div class="col2">
```{r fig.height=6, fig.width=5}
wordcloud_banco(pedidos_clean, "detalhamento_solicitacao_clean", 2020:2021)
wordcloud_banco(pedidos_clean, "resposta_clean", 2020:2021)
```
</div>

```{r fig.width=18, fig.height=10}
orgaos_count_decisao %>% wafflechart_acesso_negado(educacao)
```

```{r fig.width=18, fig.height=10}
orgaos_count_decisao %>% wafflechart_acesso_negado(saude)
```

### empresas públicas

```{r fig.width=11, fig.height=10}
orgaos_count_decisao %>% wafflechart_acesso_negado(empresa_publica)
```

### Cultura

```{r}
orgaos_count_decisao %>% wafflechart_acesso_negado(cultura)
```

#### ANCINE - Agência Nacional do Cinema

```{r}
orgao <- pedidos_painel %>%
  filter(str_detect(orgao, "^ANCINE ")) %>% 
  select(id_pedido, data_registro, ano, orgao, 
         assunto_pedido, decisao, especificacao_decisao,
         sub_assunto_pedido) %>% 
  mutate(especificacao_decisao = replace_na(especificacao_decisao, "Não especificada"))

orgao %>% 
  filter(decisao == "Acesso Negado") %>%
  count(ano, assunto_pedido, decisao, especificacao_decisao) %>% 
  add_count(assunto_pedido, wt = n) %>% 
  filter(nn > 10) %>% 
  ggplot(aes(x = reorder(especificacao_decisao, n),
             y = n,
             fill = reorder(assunto_pedido, nn))) +
  #scale_fill_manual(values = pal) +
  labs(
    title = "Acessos negados por assunto e especificação da decisão",
    subtitle = str_glue("{unique(orgao$orgao)}"),
    fill = "Assunto do pedido",
    y = "Quantidade",
    x = "Especificação da decisão"
  ) +
  geom_col() +
  coord_flip()
```

##### ANCINE - 2020

<div class="col2">
```{r fig.height=6, fig.width=5}
wordcloud_banco(pedidos_clean, "detalhamento_solicitacao_clean", 2020:2021)
wordcloud_banco(pedidos_clean, "resposta_clean", 2020:2021)
```
</div>

### Agencias reguladoras

```{r}
orgaos_count_decisao %>% wafflechart_acesso_negado(agencias_reguladoras)
```

### INSS - Instituto Nacional do Seguro Social

```{r}
orgaos_count_decisao %>% wafflechart_acesso_negado("INSS")
```

```{r}
orgao <- pedidos_painel %>%
  filter(str_detect(orgao, "^INSS ")) %>% 
  select(id_pedido, data_registro, ano, orgao, 
         assunto_pedido, decisao, especificacao_decisao,
         sub_assunto_pedido) %>% 
  mutate(especificacao_decisao = replace_na(especificacao_decisao, "Não especificada"))

orgao %>% 
  filter(decisao == "Acesso Negado") %>%
  count(ano, assunto_pedido, decisao, especificacao_decisao) %>% 
  add_count(assunto_pedido, wt = n) %>% 
  filter(nn > 10) %>% 
  ggplot(aes(x = reorder(especificacao_decisao, n),
             y = n,
             fill = reorder(assunto_pedido, nn))) +
  #scale_fill_manual(values = pal) +
  labs(
    title = "Acessos negados por assunto e especificação da decisão",
    subtitle = str_glue("{unique(orgao$orgao)}"),
    fill = "Assunto do pedido",
    y = "Quantidade",
    x = "Especificação da decisão"
  ) +
  geom_col() +
  coord_flip()
```

##### INSS - todo período

<div class="col2">
```{r fig.height=6, fig.width=5}
wordcloud_banco(pedidos_clean, "detalhamento_solicitacao_clean", 2015:2021)
wordcloud_banco(pedidos_clean, "resposta_clean", 2015:2021)
```
</div>