---
title: 'Negativas de acesso a informação no governo Federal'
subtitle: 'Órgãos e entidades do poder Executivo'
output:
  html_document: 
    code_folding: hide
    toc: yes
    toc_depth: 6
    theme: paper
    df_print: default
editor_options: 
  chunk_output_type: console
---

```{r setup, include=FALSE}
knitr::opts_chunk$set(
  collapse = T,
  comment = "#>",
  message = F,
  warning = F,
  echo = T,
  fig.width = 8,
  fig.height = 5
)
```

```{r}
library(tidyverse)
library(lubridate)
library(glue)
library(here)
library(ggtext)
library(patchwork)
library(kableExtra)
library(hrbrthemes)
library(tidytext)
library(wordcloud)
source(here("src/5-funcao-limpando-texto.R"))
```

```{r set-options}
set.seed(1014)

knitr::knit_hooks$set(inline = function(x) prettyNum(x, big.mark = ".", decimal.mark = ","))

options(
  digits = 1,
  scipen = 999,
  OutDec = ",",
  knitr.kable.NA = "",
  radian.auto_match = FALSE
)

Sys.setenv(LANGUAGE = "pt-br")
Sys.setlocale("LC_TIME", "pt_BR")

# helper
`%notin%` <- function(x, y) !(x %in% y)
```


```{r color-settings}
# aplica identidade visual da TB/AeP:
source(here("src/0-paleta-de-cores.R"), encoding = "utf-8")
```

Análises de pedidos de acesso a informação via LAI considerando a decisão de acesso.

### Atenção!

> **Atenção**: Eu fiz os agrupamentos para visualizar os órgãos de maneira mais focada, mas os critérios apenas intuitivos e baseados nos próprios nomes dos órgãos.

> **Atenção**: a análise das núvens de palavras contemplam somente o período de 2015 até 2021, pois antes disso a base de dados não é disponibilizada pela CGU

```{r}
pedidos_painel <- "dados/load/rds/base-cgu.rds" %>%
  here() %>%
  readRDS() %>%
  pluck("pedidos") %>%
  janitor::clean_names() %>% 
  mutate(
    ts_registro = data_registro,
    ts_resposta = data_resposta,
    data_registro = dmy(data_registro) %>% floor_date(unit = "month"),
    data_resposta = dmy(data_resposta) %>% floor_date(unit = "month")) %>% 
  rename(orgao = orgao_destinatario) %>%
  filter(!is.na(decisao),
         !is.na(data_resposta),
         data_registro < ymd("2021-10-01"), 
         esfera == "Federal")

pedidos_clean <- "dados/load/rds/pedidos-clean.rds" %>% 
  here() %>% 
  readRDS()
```

```{r}
orgaos_count_decisao <- pedidos_painel %>%
  select(id_pedido, data_registro, decisao, orgao) %>%
  add_count(data_registro, name = "n_mes") %>%
  add_count(data_registro, orgao, name = "n_mes_orgao") %>%
  add_count(data_registro, decisao, name = "n_mes_decisao") %>%
  add_count(data_registro, decisao, orgao, name = "n_mes_decisao_orgao") %>% 
  select(id_pedido:n_mes, n_mes_decisao, n_mes_orgao, n_mes_decisao_orgao)

wafflechart_acesso_negado <- function(df, x, 
  titulo = "Maiores taxas de acessos negados registrada em um ano, por órgão") {
  
  df %>%
    filter(str_detect(orgao, x), decisao == "Acesso Negado") %>% 
    mutate(
      taxa_interna = n_mes_decisao_orgao / n_mes_orgao,
      taxa_global = n_mes_decisao_orgao / n_mes_decisao
    ) %>% 
    group_by(orgao) %>% 
    ungroup() %>% 
    group_by(ano = year(data_registro),
             orgao) %>% 
    summarise(
      `Taxa interna máxima registrada em um ano` = max(taxa_interna, na.rm = T),
      `Taxa global máxima registrada em um ano` = max(taxa_global, na.rm = T),
      .groups = "drop"
    ) %>% 
    pivot_longer(-c(ano, orgao), names_to = "categoria", values_to = "valor") %>%
    complete(ano, orgao, categoria) %>% 
    filter(categoria == "Taxa interna máxima registrada em um ano") %>% 
    ggplot(aes(
      x = factor(ano),
      y = reorder(orgao, valor, na.rm = T),
      fill = valor
    )) +
    geom_tile(color = "gray80") +
    geom_text(
      data = . %>% 
        filter(valor >= .15 | (valor >= .1 & str_detect(orgao, "^MEC "))),
      aes(label = scales::percent(valor, accuracy = 0.1, decimal.mark = ",")),
      size = 3) +
    scale_x_discrete(position = "top") +
    scale_fill_gradientn(
      colors = c("white", cores_aep[["laranja"]], cores_aep[["rosa"]]),
      na.value = "gray90",
      labels = scales::percent_format()
    ) +
    theme_minimal() +
    theme(
      panel.grid = element_blank(),
      legend.position = "top",
      legend.direction = "horizontal",
      legend.justification = "left"
    ) +
    labs(
      title = titulo,
      subtitle = glue(
        "Valor máximo registrado no ano de referência (% ao total de pedidos recebidos)"
      ),
      x = NULL,
      y = NULL,
      fill = "%"
    )

}
```

### Órgãos militares

```{r}
militares <- "^(CEX|CMAR|COMAER)"
ministerio <- "Ministério|^(CGU|CC-PR|SEGOV|SGPR|AGU|GSI|VPR|PR )"
empresa_publica <- "Ltda$|S\\.A\\.?$|Empresa|Companhia"
educacao <- "Universidade|Escola|Colégio|Instituto Federal de Educação|^CEFET"
saude <- "EBSERH|Hospital|Maternidade"
bancos <- "^(BB|CEF|CMB)\\s|Banco"
cultura <- c(
  "ANCINE",
  "FBN",
  "FCP",
  "FUNARTE",
  "FCRB",
  "IPHAN",
  "FUNDAJ"
) %>% paste(collapse = "|")
cultura <- glue("^({cultura})\\s|Museu")

meio_ambiente <- c(
  "MMA",
  "FUNAI",
  "ICMBio",
  "IBAMA",
  "INCRA",
  "FCP",
  "INPE-MCT",
  "INPA"
) %>% paste(collapse = "|")
meio_ambiente <- glue("^({meio_ambiente})\\s")

ciencia <- c(
  "AEB",
  "CAPES",
  "CNPQ",
  "FINEP",
  "FNDE",
  "CBPF",
  "JBRJ",
  "CETEM",
  "CETENE",
  "CNEN",
  "INT",
  "LNCC-MCT",
  "ON-MCT",
  "LNA",
  "INPI",
  "ITI",
  "INPE-MCT",
  "IBICT",
  "CTI",
  "IPEA",
  "FIOCRUZ",
  "IBC",
  "IBGE",
  "INEP",
  "INES",
  "INSA",
  "FUNDACENTRO",
  "FUNASA"
) %>% paste(collapse = "|")
ciencia <- glue("^({ciencia})\\s")

agencias_reguladoras <- c(
  "INMETRO",
  "ANA(C|TEL)?",
  "ANEEL",
  "ANTAQ",
  "ANTT",
  "ANP",
  "ANM",
  "ANPD",
  "ANS",
  "ANVISA",
  "CADE",
  "COAF",
  "CVM",
  "SERPRO"
) %>% paste(collapse = "|")
agencias_reguladoras <- glue("^({agencias_reguladoras})\\s")


pedidos_painel %>% distinct(orgao) %>% 
  arrange(orgao) %>% 
  filter(
    !str_detect(orgao, educacao),
    !str_detect(orgao, saude),
    !str_detect(orgao, militares),
    !str_detect(orgao, ministerio),
    !str_detect(orgao, empresa_publica),
    !str_detect(orgao, bancos),
    !str_detect(orgao, cultura),
    !str_detect(orgao, meio_ambiente),
    !str_detect(orgao, ciencia),
    !str_detect(orgao, agencias_reguladoras)
  ) %>% print(n = Inf)
```

### Pastas ministeriais

```{r fig.width=9, fig.height=12}
orgaos_count_decisao %>% 
  mutate(orgao = str_wrap(orgao, 40)) %>% 
  wafflechart_acesso_negado(ministerio)
```

#### Presidência da República

```{r}
orgaos_count_decisao %>% 
  filter(orgao == "PR – Presidência da República") %>% 
    mutate(
      taxa_interna = n_mes_decisao_orgao / n_mes_orgao,
      taxa_global = n_mes_decisao_orgao / n_mes_decisao
    ) %>% 
    group_by(orgao, decisao) %>% 
    summarise(
      n_ano = sum(n_mes_decisao_orgao),
      tx_interna_media = mean(taxa_interna, na.rm = T),
      tx_global_media = mean(taxa_global, na.rm = T),
      .groups = "drop"
    )
  
orgao <- pedidos_painel %>%
  filter(orgao == "PR – Presidência da República") %>% 
  select(id_pedido, data_registro, ano, orgao, 
         assunto_pedido, decisao, especificacao_decisao,
         sub_assunto_pedido) %>% 
  mutate(especificacao_decisao = replace_na(especificacao_decisao, "Não especificada"))
```

A presidência da República negou pedidos de acesso a informação somente em 2012 e 2018.

```{r}
#' paleta de cores
pal <- c(
  cores_tb[["azul"]],
  cores_aep[["cinza"]],
  cores_aep[["laranja"]],
  cores_aep[["rosa"]]
)

orgao %>% 
  filter(decisao == "Acesso Negado") %>%
  count(ano, assunto_pedido, decisao, especificacao_decisao) %>% 
  add_count(assunto_pedido, wt = n) %>% 
  mutate(
    assunto_pedido = if_else(
      assunto_pedido == "Outros em Segurança e Ordem Pública",
      str_glue("{assunto_pedido}\n(negado em {2018})"),
      str_glue("{assunto_pedido}\n(negado em {2012})")
    )) %>% 
  ggplot(aes(fill = reorder(especificacao_decisao, n),
             y = n,
             x = reorder(assunto_pedido, nn))) +
  scale_fill_manual(values = pal) +
  labs(
    title = "Acessos negados por assunto e especificação da decisão",
    subtitle = str_glue("{unique(orgao$orgao)}"),
    x = "Assunto do pedido",
    y = "Quantidade",
    fill = "Especificação da decisão"
  ) +
  geom_col() +
  coord_flip()
```

#### GSI - PR 

```{r}
orgaos_count_decisao %>% 
  filter(str_detect(orgao, "^GSI")) %>% 
    mutate(
      taxa_interna = n_mes_decisao_orgao / n_mes_orgao,
      taxa_global = n_mes_decisao_orgao / n_mes_decisao
    ) %>% 
    group_by(orgao, decisao) %>% 
    summarise(
      n_ano = sum(n_mes_decisao_orgao),
      tx_interna_media = mean(taxa_interna, na.rm = T),
      tx_global_media = mean(taxa_global, na.rm = T),
      .groups = "drop"
    )
  
orgao <- pedidos_painel %>%
  filter(str_detect(orgao, "^GSI")) %>% 
  select(id_pedido, data_registro, ano, orgao, 
         assunto_pedido, decisao, especificacao_decisao,
         sub_assunto_pedido) %>% 
  mutate(especificacao_decisao = replace_na(especificacao_decisao, "Não especificada"))

orgao %>% 
  filter(decisao == "Acesso Negado") %>%
  count(ano, assunto_pedido, decisao, especificacao_decisao) %>% 
  add_count(assunto_pedido, wt = n) %>% 
  ggplot(aes(fill = reorder(especificacao_decisao, n),
             y = n,
             x = reorder(assunto_pedido, nn))) +
  #scale_fill_manual(values = pal) +
  labs(
    title = "Acessos negados por assunto e especificação da decisão",
    subtitle = str_glue("{unique(orgao$orgao)}"),
    x = "Assunto do pedido",
    y = "Quantidade",
    fill = "Especificação da decisão"
  ) +
  geom_col() +
  coord_flip()
```

##### Acessos negados para todos assuntos e todas especificações de decisão:

```{r}
pedidos_clean %>% 
  filter(id_pedido %in% orgao$id_pedido) %>% 
  inner_join(orgao) %>% 
  filter(decisao == "Acesso Negado") %>%
  select(-detalhamento_solicitacao_clean, -resumo_solicitacao_clean) %>% 
  unnest_tokens(word, resposta_clean) %>% 
  anti_join(stopwords) %>% 
  mutate(word = str_extract(word, "[a-z']+"),
         word = if_else(word == "urltag", "link-url", word)) %>% 
  filter(word != "ddmmyyyy",
         word != "nup",
         word != "www",
         word != "quot",
         !str_count(word) %in% c(1, 2)) %>% 
  count(word, sort = T) %>% 
  with(wordcloud(word, n, max.words = 200, scale = c(7, 1), 
          random.order = F,
          random.color = F,
          colors = c(cores_tb[["cinza_claro"]],
                     cores_aep[2],
                     cores_tb[5], 
                     cores_aep[["laranja"]])))
```

##### Acesso negado em assunto "Outros em Defesa Nacional"

```{r}
wordcloud_gsi <- function(df, assunto, campo) {
  
  cor <- if_else(campo == "resposta_clean", cores_aep[2], cores_tb[5])
  titulo <- if_else(
    campo == "resposta_clean", 
    "Frequência de palavras na resposta",
    "Frequência de palavras no pedido"
  )
  
  layout(matrix(c(1, 2), nrow = 2), heights = c(.5, 6))
  par(mar = rep(0, 4))
  plot.new()
  text(x = 0.5, y = 0.5, titulo)
  
  pedidos_clean %>% 
    filter(id_pedido %in% orgao$id_pedido) %>% 
    inner_join(orgao) %>% 
    filter(decisao == "Acesso Negado") %>%
    filter(assunto_pedido == assunto) %>% 
    select(
      "id_pedido",
      all_of(campo),
      "data_registro",
      "ano",
      "orgao",
      "assunto_pedido",
      "decisao",
      "especificacao_decisao",
      "sub_assunto_pedido"
    ) %>% 
    unnest_tokens(word, campo) %>% 
    anti_join(stopwords) %>% 
    mutate(word = str_extract(word, "[a-z']+"),
           word = if_else(word == "urltag", "link-url", word)) %>% 
    filter(word != "ddmmyyyy",
           word != "art",
           word != "nup",
           word != "www",
           word != "quot",
           !str_count(word) %in% c(1, 2)) %>% 
    count(word, sort = T) %>% 
    with(wordcloud(word, n, max.words = 150, scale = c(3, .5), 
            random.order = F,
            random.color = F,
             main = title,
            colors = c(cores_tb[["cinza_claro"]],
                       cores_aep[["laranja"]],
                       cor)))

}
```

<style>
  .col2 {
    columns: 2 200px;         /* number of columns and width in pixels*/
    -webkit-columns: 2 200px; /* chrome, safari */
    -moz-columns: 2 200px;    /* firefox */
  }
  .col3 {
    columns: 3 100px;
    -webkit-columns: 3 100px;
    -moz-columns: 3 100px;
  }
</style>

<div class="col2">
```{r fig.height=6, fig.width=5}
wordcloud_gsi(pedidos_clean, "Outros em Defesa Nacional", "detalhamento_solicitacao_clean")
wordcloud_gsi(pedidos_clean, "Outros em Defesa Nacional", "resposta_clean")
```
</div>

##### GSI - Acesso negado em assunto "Acesso à informação"

<div class="col2">
```{r fig.height=6, fig.width=5}
wordcloud_gsi(pedidos_clean, "Acesso à informação", "detalhamento_solicitacao_clean")
wordcloud_gsi(pedidos_clean, "Acesso à informação", "resposta_clean")
```
</div>

##### GSI - Acesso negado em assunto "Direitos Humanos"

<div class="col2">
```{r fig.height=6, fig.width=5}
wordcloud_gsi(pedidos_clean, "Direitos Humanos", "detalhamento_solicitacao_clean")
wordcloud_gsi(pedidos_clean, "Direitos Humanos", "resposta_clean")
```
</div>

##### GSI - Acesso negado em assunto "Direitos Humanos"

<div class="col2">
```{r fig.height=6, fig.width=5}
wordcloud_gsi(pedidos_clean, "Transparência", "detalhamento_solicitacao_clean")
wordcloud_gsi(pedidos_clean, "Transparência", "resposta_clean")
```
</div>

#### VPR - Vice-Presidência da República 

```{r}
orgao <- pedidos_painel %>%
  filter(str_detect(orgao, "^VPR ")) %>% 
  select(id_pedido, data_registro, ano, orgao, 
         assunto_pedido, decisao, especificacao_decisao,
         sub_assunto_pedido) %>% 
  mutate(especificacao_decisao = replace_na(especificacao_decisao, "Não especificada"))

orgao %>% 
  filter(decisao == "Acesso Negado") %>%
  count(ano, assunto_pedido, decisao, especificacao_decisao) %>% 
  add_count(assunto_pedido, wt = n) %>% 
  filter(nn > 10) %>% 
  ggplot(aes(x = reorder(especificacao_decisao, n),
             y = n,
             fill = reorder(assunto_pedido, nn))) +
  #scale_fill_manual(values = pal) +
  labs(
    title = "Acessos negados por assunto e especificação da decisão",
    subtitle = str_glue("{unique(orgao$orgao)}"),
    fill = "Assunto do pedido",
    y = "Quantidade",
    x = "Especificação da decisão"
  ) +
  geom_col() +
  coord_flip()
```

##### VPR - Todo período

```{r}
wordcloud_ministerios <- function(df, campo, select_ano) {
  
  cor <- if_else(campo == "resposta_clean", cores_aep[2], cores_tb[5])
  titulo <- if_else(
    campo == "resposta_clean", 
    "Frequência de palavras na resposta",
    "Frequência de palavras no pedido"
  )
  
  layout(matrix(c(1, 2), nrow = 2), heights = c(.5, 6))
  par(mar = rep(0, 4))
  plot.new()
  text(x = 0.5, y = 0.5, titulo)
  
  pedidos_clean %>% 
    filter(id_pedido %in% orgao$id_pedido) %>% 
    inner_join(orgao) %>% 
    filter(decisao == "Acesso Negado") %>%
    filter(ano %in% select_ano) %>% 
    select(
      "id_pedido",
      all_of(campo),
      "data_registro",
      "ano",
      "orgao",
      "assunto_pedido",
      "decisao",
      "especificacao_decisao",
      "sub_assunto_pedido"
    ) %>% 
    unnest_tokens(word, campo) %>% 
    anti_join(stopwords) %>% 
    mutate(word = str_extract(word, "[a-z']+"),
           word = if_else(word == "urltag", "link-url", word)) %>% 
    filter(word != "ddmmyyyy",
           word != "art",
           word != "nup",
           word != "www",
           word != "requerida",
           word != "requerente",
           # word != "informacao",
           # word != "informacoes",
           word != "gov",
           word != "ora",
           word != "senhoria",
           word != "cabe",
           word != "faca",
           word != "quot",
           !str_count(word) %in% c(1, 2)) %>% 
    count(word, sort = T) %>% 
    with(wordcloud(word, n, max.words = 150, scale = c(3, .5), 
            random.order = F,
            random.color = F,
             main = title,
            colors = c(cores_tb[["cinza_claro"]],
                       cores_aep[["laranja"]],
                       cor)))

}
```

<div class="col2">
```{r fig.height=6, fig.width=5}
wordcloud_ministerios(pedidos_clean, "detalhamento_solicitacao_clean", 2015:2021)
wordcloud_ministerios(pedidos_clean, "resposta_clean", 2015:2021)
```
</div>

#### MRE - Ministério das Relações Exteriores

```{r}
orgao <- pedidos_painel %>%
  filter(str_detect(orgao, "^MRE ")) %>% 
  select(id_pedido, data_registro, ano, orgao, 
         assunto_pedido, decisao, especificacao_decisao,
         sub_assunto_pedido) %>% 
  mutate(especificacao_decisao = replace_na(especificacao_decisao, "Não especificada"))

orgao %>% 
  filter(decisao == "Acesso Negado") %>%
  count(ano, assunto_pedido, decisao, especificacao_decisao) %>% 
  add_count(assunto_pedido, wt = n) %>% 
  filter(nn > 10) %>% 
  ggplot(aes(x = reorder(especificacao_decisao, n),
             y = n,
             fill = reorder(assunto_pedido, nn))) +
  #scale_fill_manual(values = pal) +
  labs(
    title = "Acessos negados por assunto e especificação da decisão",
    subtitle = str_glue("{unique(orgao$orgao)}"),
    fill = "Assunto do pedido",
    y = "Quantidade",
    x = "Especificação da decisão"
  ) +
  geom_col() +
  coord_flip()
```

##### MRE - Todo período

<div class="col2">
```{r fig.height=6, fig.width=5}
wordcloud_ministerios(pedidos_clean, "detalhamento_solicitacao_clean", 2015:2021)
wordcloud_ministerios(pedidos_clean, "resposta_clean", 2015:2021)
```
</div>

#### SEGOV/PR - Secretaria de Governo da Presidência da República

```{r}
orgao <- pedidos_painel %>%
  filter(str_detect(orgao, "^SEGOV")) %>% 
  select(id_pedido, data_registro, ano, orgao, 
         assunto_pedido, decisao, especificacao_decisao,
         sub_assunto_pedido) %>% 
  mutate(especificacao_decisao = replace_na(especificacao_decisao, "Não especificada"))

orgao %>% 
  filter(decisao == "Acesso Negado") %>%
  count(ano, assunto_pedido, decisao, especificacao_decisao) %>% 
  add_count(assunto_pedido, wt = n) %>% 
  filter(nn > 10) %>% 
  ggplot(aes(x = reorder(especificacao_decisao, n),
             y = n,
             fill = reorder(assunto_pedido, nn))) +
  #scale_fill_manual(values = pal) +
  labs(
    title = "Acessos negados por assunto e especificação da decisão",
    subtitle = str_glue("{unique(orgao$orgao)}"),
    fill = "Assunto do pedido",
    y = "Quantidade",
    x = "Especificação da decisão"
  ) +
  geom_col() +
  coord_flip()
```

#### AGU - Advocacia Geral da União

```{r}
orgao <- pedidos_painel %>%
  filter(str_detect(orgao, "^AGU ")) %>% 
  select(id_pedido, data_registro, ano, orgao, 
         assunto_pedido, decisao, especificacao_decisao,
         sub_assunto_pedido) %>% 
  mutate(especificacao_decisao = replace_na(especificacao_decisao, "Não especificada"))

orgao %>% 
  filter(decisao == "Acesso Negado") %>%
  count(ano, assunto_pedido, decisao, especificacao_decisao) %>% 
  add_count(assunto_pedido, wt = n) %>% 
  filter(nn > 10) %>% 
  ggplot(aes(x = reorder(especificacao_decisao, n),
             y = n,
             fill = reorder(assunto_pedido, nn))) +
  #scale_fill_manual(values = pal) +
  labs(
    title = "Acessos negados por assunto e especificação da decisão",
    subtitle = str_glue("{unique(orgao$orgao)}"),
    fill = "Assunto do pedido",
    y = "Quantidade",
    x = "Especificação da decisão"
  ) +
  geom_col() +
  coord_flip()
```

#### AGU - Todo período

<div class="col2">
```{r fig.height=6, fig.width=5}
wordcloud_ministerios(pedidos_clean, "detalhamento_solicitacao_clean", 2015:2021)
wordcloud_ministerios(pedidos_clean, "resposta_clean", 2015:2021)
```
</div>

#### CC/PR - Casa Civil da Presidência da República

```{r}
orgao <- pedidos_painel %>%
  filter(str_detect(orgao, "^CC-PR ")) %>% 
  select(id_pedido, data_registro, ano, orgao, 
         assunto_pedido, decisao, especificacao_decisao,
         sub_assunto_pedido) %>% 
  mutate(especificacao_decisao = replace_na(especificacao_decisao, "Não especificada"))

orgao %>% 
  filter(decisao == "Acesso Negado") %>%
  count(ano, assunto_pedido, decisao, especificacao_decisao) %>% 
  add_count(assunto_pedido, wt = n) %>% 
  filter(nn > 10) %>% 
  ggplot(aes(x = reorder(especificacao_decisao, n),
             y = n,
             fill = reorder(assunto_pedido, nn))) +
  #scale_fill_manual(values = pal) +
  labs(
    title = "Acessos negados por assunto e especificação da decisão",
    subtitle = str_glue("{unique(orgao$orgao)}"),
    fill = "Assunto do pedido",
    y = "Quantidade",
    x = "Especificação da decisão"
  ) +
  geom_col() +
  coord_flip()
```

##### CC/PR - Todo período

<div class="col2">
```{r fig.height=6, fig.width=5}
wordcloud_ministerios(pedidos_clean, "detalhamento_solicitacao_clean", 2015:2021)
wordcloud_ministerios(pedidos_clean, "resposta_clean", 2015:2021)
```
</div>

#### MME Ministério de Minas e Energia

```{r}
orgao <- pedidos_painel %>%
  filter(str_detect(orgao, "^MME ")) %>% 
  select(id_pedido, data_registro, ano, orgao, 
         assunto_pedido, decisao, especificacao_decisao,
         sub_assunto_pedido) %>% 
  mutate(especificacao_decisao = replace_na(especificacao_decisao, "Não especificada"))

orgao %>% 
  filter(decisao == "Acesso Negado") %>%
  count(ano, assunto_pedido, decisao, especificacao_decisao) %>% 
  add_count(assunto_pedido, wt = n) %>% 
  filter(nn > 10) %>% 
  ggplot(aes(x = reorder(especificacao_decisao, n),
             y = n,
             fill = reorder(assunto_pedido, nn))) +
  #scale_fill_manual(values = pal) +
  labs(
    title = "Acessos negados por assunto e especificação da decisão",
    subtitle = str_glue("{unique(orgao$orgao)}"),
    fill = "Assunto do pedido",
    y = "Quantidade",
    x = "Especificação da decisão"
  ) +
  geom_col() +
  coord_flip()
```

##### MME - Todo período

<div class="col2">
```{r fig.height=6, fig.width=5}
wordcloud_ministerios(pedidos_clean, "detalhamento_solicitacao_clean", 2015:2021)
wordcloud_ministerios(pedidos_clean, "resposta_clean", 2015:2021)
```
</div>

#### SGPR - Secretaria Geral da Presidência da República

```{r}
orgao <- pedidos_painel %>%
  filter(str_detect(orgao, "^SGPR ")) %>% 
  select(id_pedido, data_registro, ano, orgao, 
         assunto_pedido, decisao, especificacao_decisao,
         sub_assunto_pedido) %>% 
  mutate(especificacao_decisao = replace_na(especificacao_decisao, "Não especificada"))

orgao %>% 
  filter(decisao == "Acesso Negado") %>%
  count(ano, assunto_pedido, decisao, especificacao_decisao) %>% 
  add_count(assunto_pedido, wt = n) %>% 
  filter(nn > 10) %>% 
  ggplot(aes(x = reorder(especificacao_decisao, n),
             y = n,
             fill = reorder(assunto_pedido, nn))) +
  #scale_fill_manual(values = pal) +
  labs(
    title = "Acessos negados por assunto e especificação da decisão",
    subtitle = str_glue("{unique(orgao$orgao)}"),
    fill = "Assunto do pedido",
    y = "Quantidade",
    x = "Especificação da decisão"
  ) +
  geom_col() +
  coord_flip()
```

##### SGPR - Todo período

<div class="col2">
```{r fig.height=6, fig.width=5}
wordcloud_ministerios(pedidos_clean, "detalhamento_solicitacao_clean", 2015:2021)
wordcloud_ministerios(pedidos_clean, "resposta_clean", 2015:2021)
```
</div>

#### MCTI – Ministério da Ciência, Tecnologia, Inovações

```{r}
orgao <- pedidos_painel %>%
  filter(str_detect(orgao, "^MCTI ")) %>% 
  select(id_pedido, data_registro, ano, orgao, 
         assunto_pedido, decisao, especificacao_decisao,
         sub_assunto_pedido) %>% 
  mutate(especificacao_decisao = replace_na(especificacao_decisao, "Não especificada"))

orgao %>% 
  filter(decisao == "Acesso Negado") %>%
  count(ano, assunto_pedido, decisao, especificacao_decisao) %>% 
  add_count(assunto_pedido, wt = n) %>% 
  filter(nn > 10) %>% 
  ggplot(aes(x = reorder(especificacao_decisao, n),
             y = n,
             fill = reorder(assunto_pedido, nn))) +
  #scale_fill_manual(values = pal) +
  labs(
    title = "Acessos negados por assunto e especificação da decisão",
    subtitle = str_glue("{unique(orgao$orgao)}"),
    fill = "Assunto do pedido",
    y = "Quantidade",
    x = "Especificação da decisão"
  ) +
  geom_col() +
  coord_flip()
```

##### MCTI - Todo Período

<div class="col2">
```{r fig.height=6, fig.width=5}
wordcloud_ministerios(pedidos_clean, "detalhamento_solicitacao_clean", 2015:2021)
wordcloud_ministerios(pedidos_clean, "resposta_clean", 2015:2021)
```
</div>

#### CGU – Controladoria-Geral da União                                   

```{r}
orgao <- pedidos_painel %>%
  filter(str_detect(orgao, "^CGU ")) %>% 
  select(id_pedido, data_registro, ano, orgao, 
         assunto_pedido, decisao, especificacao_decisao,
         sub_assunto_pedido) %>% 
  mutate(especificacao_decisao = replace_na(especificacao_decisao, "Não especificada"))

orgao %>% 
  filter(decisao == "Acesso Negado") %>%
  count(ano, assunto_pedido, decisao, especificacao_decisao) %>% 
  add_count(assunto_pedido, wt = n) %>% 
  filter(nn > 10) %>% 
  ggplot(aes(x = reorder(especificacao_decisao, n),
             y = n,
             fill = reorder(assunto_pedido, nn))) +
  #scale_fill_manual(values = pal) +
  labs(
    title = "Acessos negados por assunto e especificação da decisão",
    subtitle = str_glue("{unique(orgao$orgao)}"),
    fill = "Assunto do pedido",
    y = "Quantidade",
    x = "Especificação da decisão"
  ) +
  geom_col() +
  coord_flip()
```

##### CGU - Todo Período

<div class="col2">
```{r fig.height=6, fig.width=5}
wordcloud_ministerios(pedidos_clean, "detalhamento_solicitacao_clean", 2015:2021)
wordcloud_ministerios(pedidos_clean, "resposta_clean", 2015:2021)
```
</div>

#### ME - Ministério da Economia 

```{r}
orgao <- pedidos_painel %>%
  filter(str_detect(orgao, "^CGU ")) %>% 
  select(id_pedido, data_registro, ano, orgao, 
         assunto_pedido, decisao, especificacao_decisao,
         sub_assunto_pedido) %>% 
  mutate(especificacao_decisao = replace_na(especificacao_decisao, "Não especificada"))

orgao %>% 
  filter(decisao == "Acesso Negado") %>%
  count(ano, assunto_pedido, decisao, especificacao_decisao) %>% 
  add_count(assunto_pedido, wt = n) %>% 
  filter(nn > 10) %>% 
  ggplot(aes(x = reorder(especificacao_decisao, n),
             y = n,
             fill = reorder(assunto_pedido, nn))) +
  #scale_fill_manual(values = pal) +
  labs(
    title = "Acessos negados por assunto e especificação da decisão",
    subtitle = str_glue("{unique(orgao$orgao)}"),
    fill = "Assunto do pedido",
    y = "Quantidade",
    x = "Especificação da decisão"
  ) +
  geom_col() +
  coord_flip()
```

#### ME - Todo Período

<div class="col2">
```{r fig.height=6, fig.width=5}
wordcloud_ministerios(pedidos_clean, "detalhamento_solicitacao_clean", 2015:2021)
wordcloud_ministerios(pedidos_clean, "resposta_clean", 2015:2021)
```
</div>

#### MD – Ministério da Defesa

```{r}
orgao <- pedidos_painel %>%
  filter(str_detect(orgao, "^MD ")) %>% 
  select(id_pedido, data_registro, ano, orgao, 
         assunto_pedido, decisao, especificacao_decisao,
         sub_assunto_pedido) %>% 
  mutate(especificacao_decisao = replace_na(especificacao_decisao, "Não especificada"))

orgao %>% 
  filter(decisao == "Acesso Negado") %>%
  count(ano, assunto_pedido, decisao, especificacao_decisao) %>% 
  add_count(assunto_pedido, wt = n) %>% 
  filter(nn > 10) %>% 
  ggplot(aes(x = reorder(especificacao_decisao, n),
             y = n,
             fill = reorder(assunto_pedido, nn))) +
  #scale_fill_manual(values = pal) +
  labs(
    title = "Acessos negados por assunto e especificação da decisão",
    subtitle = str_glue("{unique(orgao$orgao)}"),
    fill = "Assunto do pedido",
    y = "Quantidade",
    x = "Especificação da decisão"
  ) +
  geom_col() +
  coord_flip()
```

##### MD - Todo Período

<div class="col2">
```{r fig.height=6, fig.width=5}
wordcloud_ministerios(pedidos_clean, "detalhamento_solicitacao_clean", 2015:2021)
wordcloud_ministerios(pedidos_clean, "resposta_clean", 2015:2021)
```
</div>

#### MINFRA - Ministério da Infraestrutura

```{r}
orgao <- pedidos_painel %>%
  filter(str_detect(orgao, "^MINFRA ")) %>% 
  select(id_pedido, data_registro, ano, orgao, 
         assunto_pedido, decisao, especificacao_decisao,
         sub_assunto_pedido) %>% 
  mutate(especificacao_decisao = replace_na(especificacao_decisao, "Não especificada"))

orgao %>% 
  filter(decisao == "Acesso Negado") %>%
  count(ano, assunto_pedido, decisao, especificacao_decisao) %>% 
  add_count(assunto_pedido, wt = n) %>% 
  filter(nn > 10) %>% 
  ggplot(aes(x = reorder(especificacao_decisao, n),
             y = n,
             fill = reorder(assunto_pedido, nn))) +
  #scale_fill_manual(values = pal) +
  labs(
    title = "Acessos negados por assunto e especificação da decisão",
    subtitle = str_glue("{unique(orgao$orgao)}"),
    fill = "Assunto do pedido",
    y = "Quantidade",
    x = "Especificação da decisão"
  ) +
  geom_col() +
  coord_flip()
```

##### MINFRA - Todo período

<div class="col2">
```{r fig.height=6, fig.width=5}
wordcloud_ministerios(pedidos_clean, "detalhamento_solicitacao_clean", 2015:2021)
wordcloud_ministerios(pedidos_clean, "resposta_clean", 2015:2021)
```
</div>

#### MMA - Ministério do Meio Ambiente


```{r}
orgao <- pedidos_painel %>%
  filter(str_detect(orgao, "^MMA")) %>% 
  select(id_pedido, data_registro, ano, orgao, 
         assunto_pedido, decisao, especificacao_decisao,
         sub_assunto_pedido) %>% 
  mutate(especificacao_decisao = replace_na(especificacao_decisao, "Não especificada"))

orgao %>% 
  filter(decisao == "Acesso Negado") %>%
  count(ano, assunto_pedido, decisao, especificacao_decisao) %>% 
  add_count(assunto_pedido, wt = n) %>% 
  filter(nn > 10) %>% 
  ggplot(aes(x = reorder(especificacao_decisao, n),
             y = n,
             fill = reorder(assunto_pedido, nn))) +
  #scale_fill_manual(values = pal) +
  labs(
    title = "Acessos negados por assunto e especificação da decisão",
    subtitle = str_glue("{unique(orgao$orgao)}"),
    fill = "Assunto do pedido",
    y = "Quantidade",
    x = "Especificação da decisão"
  ) +
  geom_col() +
  coord_flip()
```


```{r}
wordcloud_mma <- function(df, campo) {
  
  cor <- if_else(campo == "resposta_clean", cores_aep[2], cores_tb[5])
  titulo <- if_else(
    campo == "resposta_clean", 
    "Frequência de palavras na resposta",
    "Frequência de palavras no pedido"
  )
  
  layout(matrix(c(1, 2), nrow = 2), heights = c(.5, 6))
  par(mar = rep(0, 4))
  plot.new()
  text(x = 0.5, y = 0.5, titulo)
  
  pedidos_clean %>% 
    filter(id_pedido %in% orgao$id_pedido) %>% 
    inner_join(orgao) %>% 
    filter(decisao == "Acesso Negado") %>%
    select(
      "id_pedido",
      all_of(campo),
      "data_registro",
      "ano",
      "orgao",
      "assunto_pedido",
      "decisao",
      "especificacao_decisao",
      "sub_assunto_pedido"
    ) %>% 
    unnest_tokens(word, campo) %>% 
    anti_join(stopwords) %>% 
    mutate(word = str_extract(word, "[a-z']+"),
           word = if_else(word == "urltag", "link-url", word)) %>% 
    filter(word != "ddmmyyyy",
           word != "art",
           word != "nup",
           word != "www",
           word != "requerida",
           word != "requerente",
           # word != "informacao",
           # word != "informacoes",
           word != "gov",
           word != "ora",
           word != "senhoria",
           word != "cabe",
           word != "faca",
           word != "quot",
           !str_count(word) %in% c(1, 2)) %>% 
    count(word, sort = T) %>% 
    with(wordcloud(word, n, max.words = 150, scale = c(3, .5), 
            random.order = F,
            random.color = F,
             main = title,
            colors = c(cores_tb[["cinza_claro"]],
                       cores_aep[["laranja"]],
                       cor)))

}
```

##### MMA - todos os pedidos

<div class="col2">
```{r fig.height=6, fig.width=5}
wordcloud_mma(pedidos_clean, "detalhamento_solicitacao_clean")
wordcloud_mma(pedidos_clean, "resposta_clean")
```
</div>                                  

#### MS – Ministério da Saúde                                             

```{r}
orgao <- pedidos_painel %>%
  filter(str_detect(orgao, "^MS ")) %>% 
  select(id_pedido, data_registro, ano, orgao, 
         assunto_pedido, decisao, especificacao_decisao,
         sub_assunto_pedido) %>% 
  mutate(especificacao_decisao = replace_na(especificacao_decisao, "Não especificada"))

orgao %>% 
  filter(decisao == "Acesso Negado") %>%
  count(ano, assunto_pedido, decisao, especificacao_decisao) %>% 
  add_count(assunto_pedido, wt = n) %>% 
  filter(nn > 10) %>% 
  ggplot(aes(x = reorder(especificacao_decisao, n),
             y = n,
             fill = reorder(assunto_pedido, nn))) +
  #scale_fill_manual(values = pal) +
  labs(
    title = "Acessos negados por assunto e especificação da decisão",
    subtitle = str_glue("{unique(orgao$orgao)}"),
    fill = "Assunto do pedido",
    y = "Quantidade",
    x = "Especificação da decisão"
  ) +
  geom_col() +
  coord_flip()
```

##### MS - Todo Período

<div class="col2">
```{r fig.height=6, fig.width=5}
wordcloud_ministerios(pedidos_clean, "detalhamento_solicitacao_clean", 2015:2021)
wordcloud_ministerios(pedidos_clean, "resposta_clean", 2015:2021)
```
</div>

##### MS - Ano de 2020 e 2021

<div class="col2">
```{r fig.height=6, fig.width=5}
wordcloud_ministerios(pedidos_clean, "detalhamento_solicitacao_clean", 2020:2021)
wordcloud_ministerios(pedidos_clean, "resposta_clean", 2020:2021)
```
</div>

#### MAPA – Ministério da Agricultura, Pecuária e Abastecimento           

```{r}
orgao <- pedidos_painel %>%
  filter(str_detect(orgao, "^MAPA ")) %>% 
  select(id_pedido, data_registro, ano, orgao, 
         assunto_pedido, decisao, especificacao_decisao,
         sub_assunto_pedido) %>% 
  mutate(especificacao_decisao = replace_na(especificacao_decisao, "Não especificada"))

orgao %>% 
  filter(decisao == "Acesso Negado") %>%
  count(ano, assunto_pedido, decisao, especificacao_decisao) %>% 
  add_count(assunto_pedido, wt = n) %>% 
  filter(nn > 10) %>% 
  ggplot(aes(x = reorder(especificacao_decisao, n),
             y = n,
             fill = reorder(assunto_pedido, nn))) +
  #scale_fill_manual(values = pal) +
  labs(
    title = "Acessos negados por assunto e especificação da decisão",
    subtitle = str_glue("{unique(orgao$orgao)}"),
    fill = "Assunto do pedido",
    y = "Quantidade",
    x = "Especificação da decisão"
  ) +
  geom_col() +
  coord_flip()
```

##### Mapa - Todo Período

<div class="col2">
```{r fig.height=6, fig.width=5}
wordcloud_ministerios(pedidos_clean, "detalhamento_solicitacao_clean", 2015:2021)
wordcloud_ministerios(pedidos_clean, "resposta_clean", 2015:2021)
```
</div>

#### MMFDH – Ministério da Mulher, da Família e dos Direitos Humanos      

```{r}
orgao <- pedidos_painel %>%
  filter(str_detect(orgao, "^MMFDH ")) %>% 
  select(id_pedido, data_registro, ano, orgao, 
         assunto_pedido, decisao, especificacao_decisao,
         sub_assunto_pedido) %>% 
  mutate(especificacao_decisao = replace_na(especificacao_decisao, "Não especificada"))

orgao %>% 
  filter(decisao == "Acesso Negado") %>%
  count(ano, assunto_pedido, decisao, especificacao_decisao) %>% 
  add_count(assunto_pedido, wt = n) %>% 
  filter(nn > 10) %>% 
  ggplot(aes(x = reorder(especificacao_decisao, n),
             y = n,
             fill = reorder(assunto_pedido, nn))) +
  #scale_fill_manual(values = pal) +
  labs(
    title = "Acessos negados por assunto e especificação da decisão",
    subtitle = str_glue("{unique(orgao$orgao)}"),
    fill = "Assunto do pedido",
    y = "Quantidade",
    x = "Especificação da decisão"
  ) +
  geom_col() +
  coord_flip()
```

##### MMFDH - Todo Período

<div class="col2">
```{r fig.height=6, fig.width=5}
wordcloud_ministerios(pedidos_clean, "detalhamento_solicitacao_clean", 2015:2021)
wordcloud_ministerios(pedidos_clean, "resposta_clean", 2015:2021)
```
</div>

#### MCIDADANIA - Ministério da Cidadania (Desenvolvimento Social e Espor~

```{r}
orgao <- pedidos_painel %>%
  filter(str_detect(orgao, "^MCIDADANIA ")) %>% 
  select(id_pedido, data_registro, ano, orgao, 
         assunto_pedido, decisao, especificacao_decisao,
         sub_assunto_pedido) %>% 
  mutate(especificacao_decisao = replace_na(especificacao_decisao, "Não especificada"))

orgao %>% 
  filter(decisao == "Acesso Negado") %>%
  count(ano, assunto_pedido, decisao, especificacao_decisao) %>% 
  add_count(assunto_pedido, wt = n) %>% 
  filter(nn > 10) %>% 
  ggplot(aes(x = reorder(especificacao_decisao, n),
             y = n,
             fill = reorder(assunto_pedido, nn))) +
  #scale_fill_manual(values = pal) +
  labs(
    title = "Acessos negados por assunto e especificação da decisão",
    subtitle = str_glue("{unique(orgao$orgao)}"),
    fill = "Assunto do pedido",
    y = "Quantidade",
    x = "Especificação da decisão"
  ) +
  geom_col() +
  coord_flip()
```

##### MCIDADANIA - Todo Período

<div class="col2">
```{r fig.height=6, fig.width=5}
wordcloud_ministerios(pedidos_clean, "detalhamento_solicitacao_clean", 2015:2021)
wordcloud_ministerios(pedidos_clean, "resposta_clean", 2015:2021)
```
</div>

#### MJSP – Ministério da Justiça e Segurança Pública  

```{r}
orgao <- pedidos_painel %>%
  filter(str_detect(orgao, "^MJSP ")) %>% 
  select(id_pedido, data_registro, ano, orgao, 
         assunto_pedido, decisao, especificacao_decisao,
         sub_assunto_pedido) %>% 
  mutate(especificacao_decisao = replace_na(especificacao_decisao, "Não especificada"))

orgao %>% 
  filter(decisao == "Acesso Negado") %>%
  count(ano, assunto_pedido, decisao, especificacao_decisao) %>% 
  add_count(assunto_pedido, wt = n) %>% 
  filter(nn > 10) %>% 
  ggplot(aes(x = reorder(especificacao_decisao, n),
             y = n,
             fill = reorder(assunto_pedido, nn))) +
  #scale_fill_manual(values = pal) +
  labs(
    title = "Acessos negados por assunto e especificação da decisão",
    subtitle = str_glue("{unique(orgao$orgao)}"),
    fill = "Assunto do pedido",
    y = "Quantidade",
    x = "Especificação da decisão"
  ) +
  geom_col() +
  coord_flip()
```

<div class="col2">
```{r fig.height=6, fig.width=5}
wordcloud_ministerios(pedidos_clean, "detalhamento_solicitacao_clean", 2015:2021)
wordcloud_ministerios(pedidos_clean, "resposta_clean", 2015:2021)
```
</div>

#### MCIDADANIA - Ministério da Cidadania (Desenvolvimento Social e Espor~

```{r}
orgao <- pedidos_painel %>%
  filter(str_detect(orgao, "^MCIDADANIA ")) %>% 
  select(id_pedido, data_registro, ano, orgao, 
         assunto_pedido, decisao, especificacao_decisao,
         sub_assunto_pedido) %>% 
  mutate(especificacao_decisao = replace_na(especificacao_decisao, "Não especificada"))

orgao %>% 
  filter(decisao == "Acesso Negado") %>%
  count(ano, assunto_pedido, decisao, especificacao_decisao) %>% 
  add_count(assunto_pedido, wt = n) %>% 
  filter(nn > 10) %>% 
  ggplot(aes(x = reorder(especificacao_decisao, n),
             y = n,
             fill = reorder(assunto_pedido, nn))) +
  #scale_fill_manual(values = pal) +
  labs(
    title = "Acessos negados por assunto e especificação da decisão",
    subtitle = str_glue("{unique(orgao$orgao)}"),
    fill = "Assunto do pedido",
    y = "Quantidade",
    x = "Especificação da decisão"
  ) +
  geom_col() +
  coord_flip()
```

##### MCIDADANIA

<div class="col2">
```{r fig.height=6, fig.width=5}
wordcloud_ministerios(pedidos_clean, "detalhamento_solicitacao_clean", 2015:2021)
wordcloud_ministerios(pedidos_clean, "resposta_clean", 2015:2021)
```
</div>

#### MTur - Ministério do Turismo (Turismo e Cultura)                     

```{r}
orgao <- pedidos_painel %>%
  filter(str_detect(orgao, "^MTur ")) %>% 
  select(id_pedido, data_registro, ano, orgao, 
         assunto_pedido, decisao, especificacao_decisao,
         sub_assunto_pedido) %>% 
  mutate(especificacao_decisao = replace_na(especificacao_decisao, "Não especificada"))

orgao %>% 
  filter(decisao == "Acesso Negado") %>%
  count(ano, assunto_pedido, decisao, especificacao_decisao) %>% 
  add_count(assunto_pedido, wt = n) %>% 
  filter(nn > 10) %>% 
  ggplot(aes(x = reorder(especificacao_decisao, n),
             y = n,
             fill = reorder(assunto_pedido, nn))) +
  #scale_fill_manual(values = pal) +
  labs(
    title = "Acessos negados por assunto e especificação da decisão",
    subtitle = str_glue("{unique(orgao$orgao)}"),
    fill = "Assunto do pedido",
    y = "Quantidade",
    x = "Especificação da decisão"
  ) +
  geom_col() +
  coord_flip()
```

<div class="col2">
```{r fig.height=6, fig.width=5}
wordcloud_ministerios(pedidos_clean, "detalhamento_solicitacao_clean", 2015:2021)
wordcloud_ministerios(pedidos_clean, "resposta_clean", 2015:2021)
```
</div>


#### MDR - Ministério do Desenvolvimento Regional                         

```{r}
orgao <- pedidos_painel %>%
  filter(str_detect(orgao, "^MDR ")) %>% 
  select(id_pedido, data_registro, ano, orgao, 
         assunto_pedido, decisao, especificacao_decisao,
         sub_assunto_pedido) %>% 
  mutate(especificacao_decisao = replace_na(especificacao_decisao, "Não especificada"))

orgao %>% 
  filter(decisao == "Acesso Negado") %>%
  count(ano, assunto_pedido, decisao, especificacao_decisao) %>% 
  add_count(assunto_pedido, wt = n) %>% 
  filter(nn > 10) %>% 
  ggplot(aes(x = reorder(especificacao_decisao, n),
             y = n,
             fill = reorder(assunto_pedido, nn))) +
  #scale_fill_manual(values = pal) +
  labs(
    title = "Acessos negados por assunto e especificação da decisão",
    subtitle = str_glue("{unique(orgao$orgao)}"),
    fill = "Assunto do pedido",
    y = "Quantidade",
    x = "Especificação da decisão"
  ) +
  geom_col() +
  coord_flip()
```

##### MDR - Todo Período

<div class="col2">
```{r fig.height=6, fig.width=5}
wordcloud_ministerios(pedidos_clean, "detalhamento_solicitacao_clean", 2015:2021)
wordcloud_ministerios(pedidos_clean, "resposta_clean", 2015:2021)
```
</div>


#### MEC – Ministério da Educação                                         

```{r}
orgao <- pedidos_painel %>%
  filter(str_detect(orgao, "^MEC ")) %>% 
  select(id_pedido, data_registro, ano, orgao, 
         assunto_pedido, decisao, especificacao_decisao,
         sub_assunto_pedido) %>% 
  mutate(especificacao_decisao = replace_na(especificacao_decisao, "Não especificada"))

orgao %>% 
  filter(decisao == "Acesso Negado") %>%
  count(ano, assunto_pedido, decisao, especificacao_decisao) %>% 
  add_count(assunto_pedido, wt = n) %>% 
  filter(nn > 10) %>% 
  ggplot(aes(x = reorder(especificacao_decisao, n),
             y = n,
             fill = reorder(assunto_pedido, nn))) +
  #scale_fill_manual(values = pal) +
  labs(
    title = "Acessos negados por assunto e especificação da decisão",
    subtitle = str_glue("{unique(orgao$orgao)}"),
    fill = "Assunto do pedido",
    y = "Quantidade",
    x = "Especificação da decisão"
  ) +
  geom_col() +
  coord_flip()
```

##### MEC - Todo Período

<div class="col2">
```{r fig.height=6, fig.width=5}
wordcloud_ministerios(pedidos_clean, "detalhamento_solicitacao_clean", 2015:2021)
wordcloud_ministerios(pedidos_clean, "resposta_clean", 2015:2021)
```
</div>

#### MCOM - Ministério das Comunicações  

```{r}
orgao <- pedidos_painel %>%
  filter(str_detect(orgao, "^MCOM ")) %>% 
  select(id_pedido, data_registro, ano, orgao, 
         assunto_pedido, decisao, especificacao_decisao,
         sub_assunto_pedido) %>% 
  mutate(especificacao_decisao = replace_na(especificacao_decisao, "Não especificada"))

orgao %>% 
  filter(decisao == "Acesso Negado") %>%
  count(ano, assunto_pedido, decisao, especificacao_decisao) %>% 
  add_count(assunto_pedido, wt = n) %>% 
  filter(nn > 10) %>% 
  ggplot(aes(x = reorder(especificacao_decisao, n),
             y = n,
             fill = reorder(assunto_pedido, nn))) +
  #scale_fill_manual(values = pal) +
  labs(
    title = "Acessos negados por assunto e especificação da decisão",
    subtitle = str_glue("{unique(orgao$orgao)}"),
    fill = "Assunto do pedido",
    y = "Quantidade",
    x = "Especificação da decisão"
  ) +
  geom_col() +
  coord_flip()
```