---
title: 'Negativas de acesso a informação no governo Federal'
subtitle: 'Acessos negados pelos órgãos do executivo Federal mencionando a LGPD'
output:
  html_document: 
    code_folding: hide
    toc: yes
    toc_depth: 5
    toc_float: false
    theme: paper
    df_print: default
    highlight: tango
editor_options: 
  chunk_output_type: console
---

```{r setup, include=FALSE}
knitr::opts_chunk$set(
  collapse = T,
  comment = "#>",
  message = F,
  warning = F,
  echo = T,
  fig.width = 8,
  fig.height = 5
)
```

```{r set-options}
set.seed(1014)

knitr::knit_hooks$set(inline = function(x) prettyNum(x, big.mark = ".", decimal.mark = ","))

options(
  digits = 1,
  scipen = 999,
  OutDec = ",",
  knitr.kable.NA = "",
  radian.auto_match = FALSE
)

Sys.setenv(LANGUAGE = "pt-br")
Sys.setlocale("LC_TIME", "pt_BR")
```

```{css, echo=FALSE}
h1, h2, h3, h4, h5, h6{
  line-height: 100px; 
}
```

```{r libs}
library(tidyverse)
library(lubridate)
library(here)
`%notin%` <- function(x, y) !(x %in% y)
```

```{r color-settings}
source(here("src/0-paleta-de-cores.R"), encoding = "UTF-8")

theme_set(theme_minimal())

theme_update(
  panel.grid.minor = element_blank(),
  panel.background = element_rect(fill = "gray97", color = "transparent")
)
```

```{r}
pedidos_cgu <- "dados/load/rds/pedidos-cgu.rds" %>% 
  here() %>% 
  readRDS() %>%
  rename(orgao = orgaodestinatario) %>% 
  filter(decisao %notin% c(
    "Pergunta Duplicada/Repetida",
    "Não se trata de solicitação de informação"
  ))

recursos_cgu <- "dados/load/rds/recursos-cgu.rds" %>% 
  here() %>% 
  readRDS() %>%
  rename(orgao = orgaodestinatario) %>% 
  distinct() %>% 
  group_by(id_pedido) %>% 
  filter(row_number() == 1) %>% 
  ungroup()

pedidos_clean <- "dados/load/rds/pedidos-clean.rds" %>% 
  here() %>% 
  readRDS() 

recursos_clean <- "dados/load/rds/recursos-clean.rds" %>% 
  here() %>% 
  readRDS() %>% 
  distinct() %>% 
  group_by(id_pedido) %>% 
  filter(row_number() == 1) %>% 
  ungroup()
```

```{r  fig.height=8, fig.width=10}
pedidos_clean <- pedidos_clean %>% 
  mutate(
    usa_lgpd_pedido_resumido = str_detect(resumo_solicitacao_clean, "LGPD"),
    usa_lgpd_pedido = str_detect(detalhamento_solicitacao_clean, "LGPD"),
    usa_lgpd_resposta = str_detect(resposta_clean, "LGPD")
  )

recursos_clean <- recursos_clean %>% 
  mutate(
    usa_lgpd_recurso = str_detect(desc_recurso_clean, "LGPD"),
    usa_lgpd_resposta_recurso = str_detect(resposta_recurso_clean, "LGPD"),
    usa_lgpd = usa_lgpd_recurso | usa_lgpd_resposta_recurso
  )

lgpd <- pedidos_cgu %>% 
  select(
    id_pedido, orgao, data_registro,
    resumo_solicitacao, detalhamento_solicitacao, 
    resposta, decisao, assunto_pedido
  ) %>% 
  left_join(pedidos_clean) %>%
  mutate(
    usa_lgpd_assunto = assunto_pedido == "Dados Pessoais - LGPD",
    usa_lgpd_pedido_resumido = replace_na(usa_lgpd_pedido_resumido, FALSE),
    usa_lgpd = !(
      !usa_lgpd_pedido_resumido & 
      !usa_lgpd_pedido &
      !usa_lgpd_resposta & 
      !usa_lgpd_assunto
  ))
```

### Decisões quando órgão menciona LGPD

#### Geral

```{r}
lgpd %>% 
  filter(
    usa_lgpd_resposta &
     !usa_lgpd_pedido & 
     !usa_lgpd_pedido_resumido & 
     assunto_pedido != "Dados Pessoais - LGPD" 
  ) %>% 
  count(decisao, sort = T) %>%
  ggplot(aes(x = reorder(decisao, n), y = n)) +
  geom_col(aes(fill = decisao), show.legend = F) +
  geom_text(aes(label = n), hjust = 0) +
  labs(
    title = "Decisão mais frequente quando órgão menciona LGPD\nna resposta",
    y = "Quntidade de pedidos",
    x = NULL
  ) +
  scale_fill_manual(values = cores_decisao2) +
  coord_flip()
```

#### Ano a ano

```{r fig.height=6, fig.width=7}
cores_decisao_aux <- cores_decisao[-c(2, 5)]
cores_decisao_aux[["Informação Inexistente"]] <- cores_aep[["marrom"]]

lgpd %>% 
  filter(
    usa_lgpd_resposta &
     !usa_lgpd_pedido & 
     !usa_lgpd_pedido_resumido & 
     assunto_pedido != "Dados Pessoais - LGPD" 
  ) %>% 
  count(ano = year(data_registro), decisao, sort = T) %>% 
  complete(decisao, ano, fill = list(n = 0)) %>% 
  #mutate(decisao = str_wrap(decisao, 25)) %>% 
  #filter(ano > 2018) %>% 
  ggplot(aes(x = reorder(ano, n), y = n, fill = decisao)) +
  geom_col(position = "dodge") +
  geom_text(
    aes(label = if_else(n > 20, n, NA_real_)),
    color = cores_tb[["cinza_quase_branco"]],
    position = position_dodge(width = .9),
    vjust = 1
  ) +
  geom_text(
    aes(label = if_else(n > 0 & n < 20, n, NA_real_)),
    position = position_dodge(width = .9),
    vjust = 0
  ) +
  scale_fill_manual(values = cores_decisao_aux) +
  ylim(c(0, 600)) +
  facet_wrap(ano ~ ., scales = "free_x", ncol = 5, strip.position = "bottom") +
  labs(
    title = NULL,
    y = "Quantidade de pedidos",
    x = NULL,
    fill = NULL
  ) +
  #guides(color = guide_legend(ncol = 1, title.position = "top")) +
  theme(
    axis.text.x = element_blank(),
    strip.text = element_text(hjust = 0.5, face = "bold", size = 12),
    legend.text = element_text(size = 8, margin = margin(5, 0, 5, 0, "pt")),
    legend.position = "bottom",
    legend.direction = "vertical",
    legend.justification = "left",
    panel.spacing = unit(0, "lines")
  )

```

### Acesso negado

```{r fig.height=6, fig.width=7}
lgpd %>% 
  filter(
    usa_lgpd_resposta &
     !usa_lgpd_pedido & 
     !usa_lgpd_pedido_resumido & 
     assunto_pedido != "Dados Pessoais - LGPD" 
  ) %>% 
  count(data_registro, decisao, sort = T) %>% 
  mutate(decisao = str_wrap(decisao, 25)) %>% 
  ggplot(aes(x = data_registro, y = n, color = decisao)) +
  geom_line(size = 1) +
  scale_color_manual(values = cores_decisao_aux) +
  labs(
    title = "Evolução das decisões quando órgão menciona LGPD nas respostas",
    subtitle = "Solicitante não menciona LGPD no pedido",
    x = NULL,
    y = "Quantidade de pedidos",
    color = NULL
  ) +
  theme(
    legend.position = "bottom",
    legend.direction = "vertical",
    legend.justification = "left",
  )
```

#### Acesso negado - Percentual mencionando LGPD em relação ao total (valores absolutos)

```{r}
lgpd %>% 
  filter(decisao == "Acesso Negado", data_registro > ymd("2017-06-01")) %>% 
  mutate(
    onde = usa_lgpd_resposta &
     !usa_lgpd_pedido & 
     !usa_lgpd_pedido_resumido & 
     assunto_pedido != "Dados Pessoais - LGPD"
  ) %>%
  count(data_registro, onde) %>%
  ggplot(aes(x = data_registro, y = n, fill = onde)) +
  geom_col() +
  geom_text(
    aes(label = if_else(onde, n, NA_integer_)),
    color = cores_aep[["rosa"]],
    vjust = -.5,
    hjust = 0,
    size = 2.5,
    fontface = "bold",
    angle = 45
  ) +
  geom_text(
    aes(label = if_else(!onde, n, NA_integer_)),
    color = cores_tb[["cinza_escuro"]],
    vjust = -.5,
    hjust = 0,
    size = 2.5,
    fontface = "bold",
    angle = 45
  ) +
  scale_fill_manual(
    values = c(alpha(cores_aep[["rosa"]], .2), cores_aep[["rosa"]]),
    labels = c("Não menciona LGPD ou LGPD é mencionada pelo próprio solicitante",
               "Órgão menciona LGPD na resposta, solicitante não menciona")
  ) +
  scale_y_continuous(expand = c(0.02, 0)) +
  scale_x_date(date_breaks = "6 months", date_labels = "%b-%Y") +
  theme(
    axis.ticks.x = element_line(),
    legend.position = "top",
    legend.direction = "vertical",
    legend.justification = "left"
  ) +
  labs(
    title = "Acessos negados e menção à LGPD",
    x = NULL,
    y = "Quantidade de pedidos",
    fill = NULL
  )
```

```{r}
lgpd %>% 
  filter(decisao == "Acesso Negado", data_registro > ymd("2017-06-01")) %>% 
  mutate(
    onde = usa_lgpd_resposta &
     !usa_lgpd_pedido & 
     !usa_lgpd_pedido_resumido & 
     assunto_pedido != "Dados Pessoais - LGPD"
  ) %>%
  count(data_registro, onde) %>% 
  filter(onde) %>%
  ggplot(aes(x = data_registro, y = n, fill = onde)) +
  geom_col() +
  geom_text(
    aes(label = n),
    color = cores_aep[["rosa"]],
    vjust = -.5,
    hjust = 0,
    size = 2.5,
    fontface = "bold",
    angle = 45
  ) +
  scale_fill_manual(
    values = cores_aep[["rosa"]],
    labels = c("Órgão menciona LGPD na resposta, solicitante não menciona")
  ) +
  scale_y_continuous(expand = c(0.02, 0)) +
  scale_x_date(date_breaks = "6 months", date_labels = "%b-%Y") +
  theme(
    axis.ticks.x = element_line(),
    legend.position = "top",
    legend.direction = "vertical",
    legend.justification = "left"
  ) +
  labs(
    title = "Acessos negados e menção à LGPD",
    x = NULL,
    y = "Quantidade de pedidos",
    fill = NULL
  )
```

#### Acesso negado - Percentual mencionando LGPD em relação ao total (valores %)

```{r}
my_lbl <- function(x) scales::percent(x, decimal.mark = ",", accuracy = 0.1)
lgpd %>% 
  filter(decisao == "Acesso Negado", data_registro > ymd("2017-06-01")) %>% 
  mutate(
    onde = usa_lgpd_resposta &
     !usa_lgpd_pedido & 
     !usa_lgpd_pedido_resumido & 
     assunto_pedido != "Dados Pessoais - LGPD"
  ) %>%
  count(data_registro, onde) %>% 
  add_count(data_registro, wt = n) %>% 
  mutate(perc = (n / nn)) %>% 
  filter(onde) %>%
  ggplot(aes(x = data_registro, y = perc)) +
  geom_line(size = 1, color = alpha("gray40", .5)) +
  geom_point(size = 2.5, color = cores_aep[["rosa"]]) +
  hrbrthemes::scale_y_percent(limits = c(0,.1)) +
  geom_text(
    aes(label = my_lbl(perc)),
    color = cores_aep[["rosa"]],
    size = 2.7,
    vjust = -1,
    hjust = 0,
    angle = 45,
    fontface = "bold"
  ) +
  scale_x_date(date_breaks = "4 months", date_labels = "%b/%Y") +
  labs(
    title = "Proporção das negativas de acesso a informação via LAI com base na LGPD",
    x = NULL, y = NULL
  ) +
  theme(axis.ticks.x = element_line())
```

#### Acesso negado - por órgão (todos)

Quais foram os órgãos que mais emitiram respostas que mencionam a LGPD e foram classificadas como “Acesso Negado”, por ano?

```{r fig.height=12}
rgx_sigla <- "^[:upper:]+(?= )|^[:upper:]+-PR|^FUNRei|^MTur|UFCAT$"
lgpd %>% 
  filter(decisao == "Acesso Negado",
         data_registro > ymd("2017-06-01")) %>% 
  mutate(
    onde = usa_lgpd_resposta &
     !usa_lgpd_pedido & 
     !usa_lgpd_pedido_resumido & 
     assunto_pedido != "Dados Pessoais - LGPD"
  ) %>%
  count(orgao, onde) %>% 
  filter(onde) %>% 
  mutate(orgao = str_extract(orgao, rgx_sigla)) %>%
  ggplot(aes(x = reorder(orgao, n), y = n)) +
  geom_col(fill = cores_aep[["rosa"]]) +
  geom_text(
    aes(label = n), 
    hjust = 0,
    color = cores_tb[["cinza_escuro"]]
  ) +
  scale_y_continuous(expand = c(0,0)) +
  labs(
    title = "Acessos negados mencinando a LGPD na resposta",
    subtitle = "Solicitante não menciona LGPD no pedido",
    x = "Quantidade",
    y = NULL
  ) +
  coord_flip()
```

#### Acesso negado - por órgão (10 primeiros) 

```{r}
lgpd %>% 
  filter(
    decisao == "Acesso Negado",
    data_registro > ymd("2017-06-01")
  ) %>% 
  mutate(
    onde = usa_lgpd_resposta &
     !usa_lgpd_pedido & 
     !usa_lgpd_pedido_resumido & 
     assunto_pedido != "Dados Pessoais - LGPD"
  ) %>%
  count(orgao, onde) %>% 
  filter(onde) %>% 
  mutate(orgao = str_extract(orgao, rgx_sigla)) %>%
  slice_max(n = 10, order_by = n) %>% 
  ggplot(aes(x = reorder(orgao, n), y = n)) +
  geom_col(fill = cores_aep[["rosa"]]) +
  geom_text(
    aes(label = n), 
    hjust = 1,
    color = cores_tb[["cinza_quase_branco"]]
  ) +
  scale_y_continuous(expand = c(0, 0), limits = c(0, 55)) +
  labs(
    title = "Acessos negados mencinando a LGPD na resposta",
    subtitle = "Solicitante não menciona LGPD no pedido",
    x = "Quantidade",
    y = NULL
  ) +
  coord_flip()
```

#### Acesso negado - por órgão e ano (10 primeiros)

```{r fig.height=7}
lgpd %>% 
  filter(decisao == "Acesso Negado",
         data_registro > ymd("2017-06-01")) %>% 
  mutate(
    onde = usa_lgpd_resposta &
     !usa_lgpd_pedido & 
     !usa_lgpd_pedido_resumido & 
     assunto_pedido != "Dados Pessoais - LGPD"
  ) %>%
  filter(onde) %>% 
  count(orgao, ano = year(data_registro)) %>%
  add_count(orgao, wt = n, sort = T) %>% 
  group_by(orgao, nn) %>% 
  nest() %>% 
  ungroup() %>% 
  slice_max(n = 10, order_by = nn) %>% 
  unnest(data) %>% 
  complete(ano, orgao, fill = list(n = 0)) %>% 
  mutate(orgao = str_wrap(orgao, 50)) %>% 
  ggplot(aes(x = reorder(ano, -ano), y = n)) +
  geom_col(fill = cores_aep[["rosa"]]) +
  coord_flip() +
  geom_text(
    aes(label = if_else(n == 0, NA_real_, n)),
    hjust = 1,
    color = cores_tb[["cinza_quase_branco"]]
  ) +
  geom_text(
    aes(label = if_else(n == 0, n, NA_real_)),
    hjust = 0,
    color = cores_tb[["cinza_escuro"]]
  ) +
  facet_wrap( ~ reorder(orgao, -n), ncol = 2, scales = "free_y") +
  scale_y_continuous(expand = c(0, 0), limits = c(0,48)) +
  labs(
    title = "Acessos negados por órgão",
    subtitle = "Casos onde órgão citou a LGPD na resposta",
    x = NULL,
    y = "Quantidade de pedidos onde órgão respondeu mencionando LGPD"
  ) +
  theme(strip.text = element_text(hjust = 0, face = "bold"))
```

#### Acesso negado - % por órgão (10 primeiros) 

```{r fig.height=7}
rgx_sigla <- "^[:upper:]+(?= )|^[:upper:]+-PR|^FUNRei|^MTur|UFCAT$"
lgpd %>% 
  filter(decisao == "Acesso Negado", data_registro > ymd("2017-06-01")) %>% 
  mutate(
    onde = usa_lgpd_resposta &
     !usa_lgpd_pedido & 
     !usa_lgpd_pedido_resumido & 
     assunto_pedido != "Dados Pessoais - LGPD"
  ) %>%
  count(orgao, onde) %>% 
  add_count(orgao, wt = n) %>% 
  mutate(
    perc = (n / nn),
    orgao = str_wrap(orgao, 50) 
  ) %>% 
  filter(onde) %>% 
  add_count(orgao, wt = n) %>% 
  group_by(orgao, nnn) %>% 
  nest() %>% 
  ungroup() %>% 
  slice_max(n = 10, order_by = nnn) %>% 
  unnest(data) %>% 
  complete(orgao, onde, fill = list(perc = 0)) %>% 
  ggplot(aes(y = perc, x = reorder(orgao, perc))) +
  geom_col(fill = cores_aep[["rosa"]]) +
  geom_text(
    aes(label = my_lbl(perc)),
    hjust = 0,
    color = cores_tb[["cinza_escuro"]],
    size = 2.8
  ) +
  coord_flip() +
  hrbrthemes::scale_y_percent(limits = c(0, .2)) +
  theme(strip.text = element_text(face = "bold", hjust = 0)) +
  labs(
    title = "Acessos negados pelos órgãos mencionando LGPD",
    subtitle = "Como % do total de acessos negados de cada órgão",
    x = NULL,
    y = NULL
  )
```

#### Acesso negado - % por órgão e ano (10 primeiros) 

```{r fig.height=7}
rgx_sigla <- "^[:upper:]+(?= )|^[:upper:]+-PR|^FUNRei|^MTur|UFCAT$"
lgpd %>% 
  filter(decisao == "Acesso Negado", data_registro > ymd("2017-06-01")) %>% 
  mutate(
    onde = usa_lgpd_resposta &
     !usa_lgpd_pedido & 
     !usa_lgpd_pedido_resumido & 
     assunto_pedido != "Dados Pessoais - LGPD"
  ) %>%
  count(ano = year(data_registro), orgao, onde) %>% 
  add_count(ano, orgao, wt = n) %>% 
  mutate(
    perc = (n / nn),
    orgao = str_wrap(orgao, 50) 
  ) %>% 
  filter(onde) %>% 
  add_count(orgao, wt = n) %>% 
  group_by(orgao, nnn) %>% 
  nest() %>% 
  ungroup() %>% 
  slice_max(n = 10, order_by = nnn) %>% 
  unnest(data) %>% 
  complete(orgao, ano, onde, fill = list(perc = 0)) %>% 
  ggplot(aes(y = perc, x = reorder(ano, -n))) +
  geom_col(fill = cores_aep[["rosa"]]) +
  geom_text(
    aes(label = my_lbl(perc)),
    hjust = 0,
    color = cores_tb[["cinza_escuro"]],
    size = 2.8
  ) +
  coord_flip() +
  hrbrthemes::scale_y_percent(limits = c(0, .55)) +
  facet_wrap(~ reorder(orgao, -perc, sum), ncol = 2, scales = "free") +
  theme(strip.text = element_text(face = "bold", hjust = 0)) +
  labs(
    title = "Acessos negados pelos órgãos mencionando LGPD",
    subtitle = "Como % do total de acessos negados de cada órgão no ano",
    x = NULL, y = NULL
  )
```

#### Acesso negado - por órgão - lista completa:

```{r}
esic_url <- "http://www.consultaesic.cgu.gov.br/busca/_layouts/15/DetalhePedido/DetalhePedido.aspx?nup="

lgpd %>% 
  filter(decisao == "Acesso Negado",
         data_registro > ymd("2017-06-01")) %>% 
  mutate(
    onde = usa_lgpd_resposta &
     !usa_lgpd_pedido & 
     !usa_lgpd_pedido_resumido & 
     assunto_pedido != "Dados Pessoais - LGPD"
  ) %>%
  filter(onde) %>% 
  left_join(select(pedidos_cgu, id_pedido, protocolo_pedido)) %>% 
  transmute(
    Protocolo = str_glue('<a href="{esic_url}{protocolo_pedido}">{protocolo_pedido}</a>'),
    Órgão = orgao,
    `Data registro` = data_registro,
    Assunto = assunto_pedido,
    Decisão = decisao,
    `Resumo pedido` = resumo_solicitacao
  ) %>% 
  DT::datatable(
    caption = str_glue(
      'Acessos negados mencionando a LGPD',
      ' (clique no nº de protocolo para acessar o pedido no E-sic)'
    ),
    options = list(pageLength = 5, dom = 'tip'),
    filter = 'top',
    escape = FALSE
  )
```

#### Acesso Negado por assunto e órgão considerando os assuntos mais abordado

```{r fig.height=8}
rgx_sigla <- "^[:upper:]+(?= )|^[:upper:]+-PR|^FUNRei|^MTur|UFCAT$"
lgpd %>% 
  filter(
    decisao == "Acesso Negado",
    data_registro > ymd("2017-06-01")
  ) %>% 
  mutate(
    onde = usa_lgpd_resposta &
     !usa_lgpd_pedido & 
     !usa_lgpd_pedido_resumido & 
     assunto_pedido != "Dados Pessoais - LGPD"
  ) %>%
  filter(onde) %>% 
  count(orgao, assunto_pedido, sort = T) %>% 
  mutate(orgao = str_extract(orgao, rgx_sigla)) %>% 
  slice_max(n = 15, order_by = n) %>% 
  ggplot(aes(x = reorder(assunto_pedido, n), y = n)) +
  geom_col(fill = cores_aep[["rosa"]]) +
  coord_flip() +
  geom_text(aes(label = n), color = cores_tb[["cinza_quase_branco"]], hjust = 1) +
  facet_wrap(reorder(orgao, -n, sum) ~ ., scales = "free_y", ncol = 2) +
  labs(
    title = "Acesso negado por assunto e órgão",
    subtitle = "Quando órgão menciona LGPD",
    x = NULL,
    y = "Quantidade"
  )
```

#### Acesso Negado por assunto e órgão - 10 órgãos que mais citaram LGPD nas negativas

```{r fig.height=10}
library(tidytext)
lgpd %>% 
  filter(
    decisao == "Acesso Negado",
    data_registro > ymd("2017-06-01")
  ) %>% 
  mutate(
    onde = usa_lgpd_resposta &
     !usa_lgpd_pedido & 
     !usa_lgpd_pedido_resumido & 
     assunto_pedido != "Dados Pessoais - LGPD"
  ) %>%
  filter(onde) %>% 
  count(orgao, assunto_pedido, sort = T) %>% 
  mutate(orgao = str_extract(orgao, rgx_sigla)) %>% 
  add_count(orgao, wt = n) %>% 
  group_by(orgao, nn) %>% 
  nest() %>% 
  ungroup() %>% 
  slice_max(n = 10, order_by = nn) %>% 
  unnest(data) %>% 
  ggplot(aes(x = n, y = reorder_within(assunto_pedido, n, orgao))) +
  geom_col(fill = cores_aep[["rosa"]]) +
  geom_text(
    aes(label = if_else(n < 2, NA_integer_, n)),
    hjust = 1.2,
    color = cores_tb[["cinza_quase_branco"]],
    size = 3
  ) +
  geom_text(
    aes(label = if_else(n < 2, n, NA_integer_)),
    hjust = -.5,
    size = 3
  ) +
  scale_x_continuous(expand = c(0, 0)) +
  scale_y_reordered() +
  facet_wrap(~ reorder(orgao, -n), scale = "free_y", ncol = 2) +
  labs(
    title = "Assuntos dos órgãos que mais mencionaram a LGPD nas negativas",
    x = "Quantidade de pedidos negados mencionando LGPD",
    y = NULL
  ) +
  theme(
    strip.text = element_text(face = "bold", hjust = 0)
  )
```

