---
title: 'Comparativo entre bases de dados disponibilizadas na CGU'
subtitle: 'Órgãos e entidades do poder Executivo'
output:
  html_document: 
    code_folding: hide
    toc: yes
    toc_depth: 4
    theme: paper
    df_print: default
editor_options: 
  chunk_output_type: console
---

```{r setup, include=FALSE}
knitr::opts_chunk$set(
  collapse = T,
  comment = "#>",
  message = F,
  warning = F,
  echo = T,
  fig.width = 8,
  fig.height = 5
)
```

```{r}
library(tidyverse)
library(here)
library(glue)
library(lubridate)
`%notin%` <- function(x, y) !(x %in% y)
```

```{r}
# aplica identidade visual da TB/AeP:
cores_aep <- c(
  laranja = "#F9A521",
  rosa = "#D81755",
  cinza = "#969696",
  marrom = "#B27D5C"
)

cores_tb <- c(
  laranja = "#F6A323",
  cinza_escuro = "#1d1d1b",
  cinza_claro = "#6f7171",
  cinza_quase_branco = "#ececec",
  azul = "#41ACBD"
)

cores_decisao <- c(
  "Acesso Concedido" = cores_tb[["azul"]],
  "Não se trata de solicitação de informação" = cores_aep[["marrom"]],
  "Acesso Negado" = cores_aep[["rosa"]],
  "Acesso Parcialmente Concedido" = cores_aep[["laranja"]],
  "Pergunta Duplicada/Repetida" = cores_aep[["cinza"]],
  "Órgão não tem competência para responder sobre o assunto" = cores_tb[["cinza_escuro"]],
  "Informação Inexistente" = cores_tb[["cinza_quase_branco"]]
  )

cores_decisao2 <- cores_decisao
cores_decisao2[["Informação Inexistente"]] <- "gray20"

cores_decisao3 <- c("black", "gray90", "gray20", "gray80", "gray20")
names(cores_decisao3) <- names(cores_decisao)[-c(5, 2)] 

cores_lai <- tibble(
  c1 = c("Não se trata de solicitação de informação",
         "Pergunta Duplicada/Repetida",
         "Pedidos de acesso a informação via LAI"
         ) %>% str_wrap(25),
  c2 = c("#F9A521", "#969696", "#D81755")
) %>% deframe()
```

## Quais são as bases de dados disponilizadas no Portal FalaBR?

* Base de dados da CGU com pedidos e respostas [clique aqui](http://www.consultaesic.cgu.gov.br/busca/_layouts/15/DownloadPedidos/DownloadDados.aspx)
    * Esses dados vão de 2015 até 2021 e possuem os campos de texto dos pedidos, das resposta e dos recursos completos.

* Dase de dados do [painel da cgu](http://paineis.cgu.gov.br/lai/index.htm), disponível para download [neste link](https://falabr.cgu.gov.br/publico/DownloadDados/DownloadDadosLai.aspx)
    * Esses dados vão de 2012 até 2021 mas não possuem os campos de texto dos pedidos, das respostas e dos recursos.
    
## Comparativos

Existe uma defasagem entre a base do [painel CGU](https://falabr.cgu.gov.br/publico/DownloadDados/DownloadDadosLai.aspx) e a [base com pedidos e respostas completas](http://www.consultaesic.cgu.gov.br/busca/_layouts/15/DownloadPedidos/DownloadDados.aspx).

> Qual o motivo dessa diferença entre as duas bases?

```{r}
pedidos_painel <- "dados/load/rds/base_cgu.rds" %>%
  here() %>%
  readRDS() %>%
  pluck("pedidos") %>%
  janitor::clean_names() %>% 
  mutate(
    ts_registro = data_registro,
    ts_resposta = data_resposta,
    data_registro = dmy(data_registro) %>% floor_date(unit = "month"),
    data_resposta = dmy(data_resposta) %>% floor_date(unit = "month")) %>% 
  rename(orgao = orgao_destinatario) %>% 
  filter(!is.na(decisao), !is.na(data_resposta))

pedidos_cgu <- "dados/load/rds/pedidos-cgu.rds" %>% 
  here() %>% 
  readRDS() %>% 
  rename(orgao = orgaodestinatario)
```

```{r}
painel <- pedidos_painel %>% 
  mutate(is_pedido_de_informacao = case_when(
    decisao %notin% c(
      "Pergunta Duplicada/Repetida",
      "Não se trata de solicitação de informação" 
    ) ~ "Pedidos de acesso a informação via LAI",
    TRUE ~ decisao
  ) %>% str_wrap(25)) %>% 
  count(data_registro, is_pedido_de_informacao, name = "qt", base = "Base de dados do painel da CGU")

cgu <- pedidos_cgu %>% 
  mutate(is_pedido_de_informacao = case_when(
    decisao %notin% c(
      "Pergunta Duplicada/Repetida",
      "Não se trata de solicitação de informação" 
    ) ~ "Pedidos de acesso a informação via LAI",
    TRUE ~ decisao
  ) %>% str_wrap(25)) %>% 
  count(data_registro, is_pedido_de_informacao, name = "qt", base = "Base de dados com\ntextos de pedidos e respostas")

bind_rows(painel, cgu) %>% 
  filter(is_pedido_de_informacao == "Pedidos de acesso a\ninformação via LAI") %>% 
  ggplot(aes(x = data_registro, y = qt, color = base)) +
  geom_line(size = 1)  +
  geom_vline(xintercept = seq(ymd('2012-01-01'), ymd('2022-01-01'), by = 'year'), lty = 3) +
  theme_minimal() +
  labs(
    title = "Comparação entre as duas bases de dados disponíveis no FalaBR",
    caption = "Painel CGU: https://falabr.cgu.gov.br/publico/DownloadDados/DownloadDadosLai.aspx\nBase com tetos de pedidos: http://www.consultaesic.cgu.gov.br/busca/_layouts/15/DownloadPedidos/DownloadDados.aspx",
    x = "Mês do registro",
    y = "Quantidade de manifestações",
    color = NULL
  ) +
  theme(legend.position = "top")
```

### Dados da Caixa Econômica Federal

```{r}
painel <- pedidos_painel %>% 
  filter(str_detect(orgao, "^CEF ")) %>% 
  mutate(is_pedido_de_informacao = case_when(
    decisao %notin% c(
      "Pergunta Duplicada/Repetida",
      "Não se trata de solicitação de informação" 
    ) ~ "Pedidos de acesso a informação via LAI",
    TRUE ~ decisao
  ) %>% str_wrap(25)) %>% 
  count(data_registro, is_pedido_de_informacao,
        name = "qt", 
        base = "Base de dados do painel da CGU")

cgu <- "dados/load/rds/pedidos-cgu.rds" %>% 
  here() %>% 
  readRDS() %>% 
  rename(orgao = orgaodestinatario) %>% 
  filter(str_detect(orgao, "^CEF ")) %>% 
  mutate(is_pedido_de_informacao = case_when(
    decisao %notin% c(
      "Pergunta Duplicada/Repetida",
      "Não se trata de solicitação de informação" 
    ) ~ "Pedidos de acesso a informação via LAI",
    TRUE ~ decisao
  ) %>% str_wrap(25)) %>% 
  count(data_registro, is_pedido_de_informacao, 
        name = "qt",
        base = "Base de dados com\ntextos de pedidos e respostas")
```

Os dados da Caixa Econômica Federal também não estão disponibilizados por completo na base [com pedidos e respostas completas](http://www.consultaesic.cgu.gov.br/busca/_layouts/15/DownloadPedidos/DownloadDados.aspx)

```{r}
qt_cef <- painel %>% 
  filter(year(data_registro) <= 2019) %>% 
  count(is_pedido_de_informacao, wt = qt) %>% deframe()
```

Na base de dados sobre atendimento à LAI extraída do Fala.br (o sistema usado para gerenciar pedidos de informação no Executivo federal), que contém dados de todos os pedidos recebidos - menos o conteúdo das solicitações ou das respostas -, de 2019 a 2021 a Caixa recebeu e respondeu `r sum(qt_cef)` demandas via Fala.br. `r qt_cef[[2]]` delas eram pedidos de informação, outras `r qt_cef[[1]]` “não eram solicitações de informação” e `r qt_cef[[3]]` eram perguntas duplicadas ou repetidas. 

```{r}
bind_rows(painel, cgu) %>% 
  filter(is_pedido_de_informacao == "Pedidos de acesso a\ninformação via LAI") %>% 
  ggplot(aes(x = data_registro, y = qt, color = base)) +
  geom_line(size = 1)  +
  geom_vline(xintercept = seq(ymd('2012-01-01'), ymd('2022-01-01'), by = 'year'), lty = 3) +
  geom_text(
    data = . %>% filter(month(data_registro) == 2),
    aes(label = year(data_registro), y = -200),
    size = 3.5,
    vjust = 1.3,
    hjust = .25,
    color = "gray20",
    show.legend = F
  ) +
  theme_minimal() +
  labs(
    title = "CEF - Caixa Econômica Federal",
    subtitle = "Comparação entre as duas bases de dados disponíveis no FalaBR",
    caption = "Painel CGU: https://falabr.cgu.gov.br/publico/DownloadDados/DownloadDadosLai.aspx\nBase com tetos de pedidos: http://www.consultaesic.cgu.gov.br/busca/_layouts/15/DownloadPedidos/DownloadDados.aspx",
    x = "Mês do registro",
    y = "Quantidade de manifestações",
    color = NULL
  ) +
  theme(legend.position = "top")
```

Comparação por decisão que caracteriza pedido de informação LAI

```{r}
pedidos_painel %>%
  filter(str_detect(orgao, "^CEF –")) %>% 
  mutate(is_pedido_de_informacao = case_when(
    decisao %notin% c(
      "Pergunta Duplicada/Repetida",
      "Não se trata de solicitação de informação" 
    ) ~ "Pedidos de acesso a informação via LAI",
    TRUE ~ decisao
  ) %>% str_wrap(25)) %>% 
  count(data_registro, orgao, is_pedido_de_informacao) %>% 
  group_by(is_pedido_de_informacao) %>% 
  #mutate(n = zoo::rollapply(n, 3, mean, align = 'right', fill = NA)) %>% 
  ggplot(aes(x = data_registro, y = n, color = is_pedido_de_informacao)) +
  geom_vline(xintercept = seq(ymd('2015-01-01'), ymd('2022-01-01'), by = 'year'), lty = 3) +
  geom_line(size = 1.5) +
  scale_fill_manual(values = cores_lai) +
  scale_color_manual(values = cores_lai, breaks = names(cores_lai)[c(3,1,2)]) +
  scale_x_date(
    breaks = scales::date_breaks("6 months"),
    date_labels = "%b",
    expand = c(0, 0)) +
  labs(
    y = "Quantidade",
    x = NULL,
    fill = NULL,
    color = NULL,
    title = "CEF - Caixa Econômica Federal - PAINEL CGU",
    subtitle = "Quantidades por mês"
  ) +
  theme_minimal() +
  theme(legend.position = "top",
        legend.justification = "left",
        legend.text = element_text(margin = margin(2, 5, 2, 5, "pt")))
```



```{r}
pedidos_cgu %>%
  filter(str_detect(orgao, "^CEF –")) %>% 
  mutate(is_pedido_de_informacao = case_when(
    decisao %notin% c(
      "Pergunta Duplicada/Repetida",
      "Não se trata de solicitação de informação" 
    ) ~ "Pedidos de acesso a informação via LAI",
    TRUE ~ decisao
  ) %>% str_wrap(25)) %>% 
  count(data_registro, orgao, is_pedido_de_informacao) %>% 
  #mutate(n = zoo::rollapply(n, 3, mean, align = 'right', fill = NA)) %>% 
  ggplot(aes(x = data_registro, y = n, color = is_pedido_de_informacao)) +
  geom_vline(xintercept = seq(ymd('2015-01-01'), ymd('2022-01-01'), by = 'year'), lty = 3) +
  geom_line(size = 1.5) +
  scale_fill_manual(values = cores_lai) +
  scale_color_manual(values = cores_lai, breaks = names(cores_lai)[c(3,1,2)]) +
  scale_x_date(
    breaks = scales::date_breaks("3 months"),
    date_labels = "%b",
    expand = c(0, 0)) +
  labs(
    y = "Quantidade",
    x = NULL,
    fill = NULL,
    color = NULL,
    title = "CEF - Caixa Econômica Federal - BASE ANONIMIZADA",
    subtitle = "Quantidades por mês"
  ) +
  theme_minimal() +
  theme(legend.position = "top",
        legend.justification = "left",
        legend.text = element_text(margin = margin(2, 5, 2, 5, "pt")))
```


### Comparação entre percentual de pedidos

```{r fig.height=11, fig.width=10}
painel <- pedidos_painel %>% 
  mutate(is_pedido_de_informacao = case_when(
    decisao %notin% c(
      "Pergunta Duplicada/Repetida",
      "Não se trata de solicitação de informação" 
    ) ~ "Pedidos de acesso a informação via LAI",
    TRUE ~ decisao
  ) %>% str_wrap(25)) %>%
  filter(is_pedido_de_informacao ==  str_wrap("Pedidos de acesso a informação via LAI", 25)) %>% 
  count(data_registro, decisao, name = "qt", base = "Painel")

cgu <- pedidos_cgu %>% 
  mutate(is_pedido_de_informacao = case_when(
    decisao %notin% c(
      "Pergunta Duplicada/Repetida",
      "Não se trata de solicitação de informação" 
    ) ~ "Pedidos de acesso a informação via LAI",
    TRUE ~ decisao
  ) %>% str_wrap(25)) %>%
  filter(is_pedido_de_informacao ==  str_wrap("Pedidos de acesso a informação via LAI", 25)) %>% 
  count(data_registro, decisao, name = "qt", base = "CGU")
  
#painel <- painel %>% filter(data_registro >= unique(min(cgu$data_registro)))

p <- bind_rows(cgu, painel) %>% 
  add_count(data_registro, base, wt = qt, name = "qt_mes") %>% 
  mutate(per = qt / qt_mes) %>% 
    mutate(per = zoo::rollapply(per, 3, mean, align = 'right', fill = NA))

p %>% 
  ggplot(aes(x = data_registro, y = per, size = base, color = base)) +
  geom_rect(
    data = . %>% 
      filter(data_registro == min(data_registro) | data_registro == max(data_registro)),
    aes(
      xmin = min(data_registro),
      xmax = max(data_registro),
      ymin = -Inf,
      ymax = Inf,
      fill = decisao
    ),
    alpha = .2,
    color = "transparent",
    show.legend = F
  ) +
  geom_line() +
  scale_fill_manual(values = cores_decisao) +
  scale_color_manual(values = c("CGU" = "black", "Painel" = "red")) +
  scale_size_manual(values = c("Painel" = .6, "CGU" = .75)) +
  hrbrthemes::scale_y_percent(expand = c(0.2, 0)) +
  scale_x_date(
    breaks = scales::date_breaks("6 months"),
    date_labels = "%b",
    expand = c(0, 0)
  ) +
  theme_minimal() +
  theme(
    legend.position = "top",
    axis.ticks.x = element_line(), 
    legend.text = element_text(size = 8),
    axis.text.x = element_text(size = 10, vjust = 2.5, hjust = .5),
    panel.grid.minor = element_blank(),
    strip.text = element_text(size = 12, angle = 0, hjust = 0)
  ) +
  geom_vline(xintercept = seq(ymd('2013-01-01'), ymd('2021-01-01'), by = 'year'), lty = 3) +
  geom_text(
    data = . %>% filter(month(data_registro) == 2),
    aes(label = year(data_registro), y = .01),
    size = 3,
    vjust = .1,
    hjust = .25,
    color = "gray20"
  ) +
  labs(
    x = NULL,
    y = NULL,
    title = "Comparação entre as duas bases disponíveis no FalaBr",
    subtitle = "Pedidos de acesso a informação conforme decisão sobre o acesso\nComo % do total de pedidos - mês a mês",
    color = NULL,
    fill = NULL,
    lty = NULL
  ) +
  facet_wrap(~ reorder(decisao, -qt), scales = 'free', ncol = 1)
```

### Comparação do total de pedidos

```{r fig.height=11, fig.width=10}
p %>% 
  pivot_wider(c(1, 2), names_from = base, values_from = qt) %>% 
  # filter(is.na(CGU))
  transmute(
    data_registro,
    decisao,
    CGU = replace_na(CGU, 0),
    painel = Painel - CGU) %>% 
  pivot_longer(-c(data_registro, decisao), names_to = "base", values_to = "qt") %>% 
  ggplot(aes(x = data_registro, y = qt, fill = reorder(base, qt))) +
  geom_col() +
  facet_wrap(~ reorder(decisao, -qt), scales = 'free', ncol = 1) +
  theme_minimal() +
  theme(
    legend.position = "top",
    axis.ticks.x = element_line(), 
    legend.text = element_text(size = 8),
    axis.text.x = element_text(size = 10, vjust = 2.5, hjust = .5),
    panel.grid.minor = element_blank(),
    strip.text = element_text(size = 12, angle = 0, hjust = 0)
  ) +
  labs(
    x = NULL,
    y = NULL,
    title = "Comparação entre as duas bases disponíveis no FalaBr",
    subtitle = "Pedidos de acesso a informação conforme decisão sobre o acesso\nTotal, mês a mês",
    color = NULL,
    fill = NULL,
    lty = NULL
  )
```

