---
title: 'Negativas de acesso a informação no governo Federal'
subtitle: 'Órgãos e entidades do poder Executivo - janeiro de 2015 até 2021'
output:
  html_document: 
    code_folding: hide
    toc: yes
    toc_depth: 4
    theme: paper
    df_print: default
editor_options: 
  chunk_output_type: console
---

```{r setup, include=FALSE}
knitr::opts_chunk$set(
  collapse = T,
  comment = "#>",
  message = F,
  warning = F,
  echo = T,
  fig.width = 8,
  fig.height = 5
)
```

```{r}
library(tidyverse)
library(lubridate)
library(glue)
library(here)
library(ggtext)
library(patchwork)
library(kableExtra)
library(hrbrthemes)

set.seed(1014)

knitr::knit_hooks$set(inline = function(x) prettyNum(x, big.mark = ".", decimal.mark = ","))

options(digits = 1,
        scipen = 999,
        OutDec = ",",
        knitr.kable.NA = '')

Sys.setenv(LANGUAGE = "pt-br")
Sys.setlocale("LC_TIME", "pt_BR")

# aplica identidade visual da TB/AeP
aep_colors <- c(
  
  laranja = "#F9A521",
  rosa = "#D81755",
  cinza = "#969696",
  marrom = "#B27D5C"
  
)

paleta_governo = c(
  
  `Dilma II` = aep_colors[["laranja"]],
  `Temer` = aep_colors[["cinza"]],
  `Bolsonaro` = aep_colors[["rosa"]]  
  
)

tb_colors <- c(
  
  laranja = "#F6A323",
  cinza_escuro = "#1d1d1b",
  cinza_claro =  "#6f7171",
  cinza_quase_branco = "#ececec",
  azul = "#41ACBD"
  
  )

cores_decisao <- c(
  
  "Acesso Concedido" = tb_colors[["azul"]],
  "Não se trata de solicitação de informação" = aep_colors[["marrom"]],
  "Acesso Negado" = aep_colors[["rosa"]],
  "Acesso Parcialmente Concedido" = aep_colors[["laranja"]],
  "Pergunta Duplicada/Repetida" = aep_colors[["cinza"]],
  "Órgão não tem competência para responder sobre o assunto" = tb_colors[["cinza_escuro"]],
  "Informação Inexistente" = tb_colors[["cinza_quase_branco"]]

  )
```

```{r}
periodo_final <- "2021-07-01"
instancias_recursais <- c("Primeira Instância",
                          "Segunda Instância",
                          "Terceira Instância",
                          "CGU",
                          "CMRI",
                          "Pedido de Revisão",
                          "Não houve recurso")

pedidos_cgu <- readRDS(here("dados/load/rds/pedidos-clean.rds")) %>%
  filter(data_resposta <= periodo_final, data_resposta <= periodo_final)

recursos_cgu <- readRDS(here("dados/load/rds/recursos-clean.rds")) %>%
  filter(data_resposta <= periodo_final, data_resposta <= periodo_final) %>% 
  mutate(instancia = ordered(instancia, levels = instancias_recursais))
```

> **Tipo recurso**: motivo da abertura do recurso

- Informação incompleta
- Outros
- Justificativa para o sigilo insatisfatória/não informada
- ~~Informação recebida não corresponde à solicitada~~
- ~~Ausência de justificativa legal para classificação~~
- ~~Grau de classificação inexistente~~
- ~~Informação recebida por meio diferente do solicitado~~
- ~~Resposta não foi dada no prazo~~
- ~~Informação classificada por autoridade sem competência~~
- ~~Autoridade classificadora não informada~~
- ~~Grau de sigilo não informado~~
- ~~Data da classificação (de início ou fim) não informada~~
- ~~Prazo de classificação inadequado para o grau de sigilo~~
- ~~Não concorda com a transformação do pedido em manifestação de ouvidoria~~
- ~~Deferimento de pedido de revisão para transformar pedido em manifestação~~

> **Instância**: descrição da instância do recurso

- Primeira Instância
- Segunda Instância
- Terceira Instância
- CGU
- CMRI
- ~~Pedido de Revisão~~
- Não houve recurso

> **Decisão**: tipo de resposta dada ao pedido

-   Acesso Concedido
-   Pergunta Duplicada/Repetida
-   Acesso Parcialmente Concedido
-   Acesso Negado
-   Não se trata de solicitação de informação
-   Órgão não tem competência para responder sobre o assunto
-   Informação InexistenteAcesso concedido

> **Índice de acesso a informação**: proporção de solicitações atendidas em relação às decisões de Acesso Negado, Acesso Concedido, Acesso Parcialmente Concedido, Órgão não tem competencia para responder sobre assunto, Informação Ineistente, ~~Não se trata de solicitação de informação~~, ~~Pergunta Duplicada~~

### To do

> **Termos controversos**: termos que indicam negativas ou descumprimento da LAI (previsão: sprint **26/08**)

- Pedido desarrazoado ou desproporcional (`desarrazoado|desproporciona`)
- Fishing expedition (`fishing`)
- Segurança Nacional (`segurança [nacional|do estado]`)
- Sigilo (`sigilo`)
- Decisão em curso (`processo decisorio em curso|documento preparatorio`)
- Trabalho adicional (`trabalho[s]? adiciona`)
- Pedido Genérico (`generico`)
- LGPD (`lei geral de proteção de dados|lei de protecao de dados pessoais|13\\.?709|13\\.?853|lgpd`)

> **Análise de série temporal**: Reprocessar forecasting e iniciar análise de série temporal (sazonalidade, estacionariedade, modelos autorregressivos básicos) (previsão: sprint **09/09**)

> **Análise por órgãos**: Listar órgãos que mais negam informações (previsão: sprint **23/09**)

> **Análise por tempo de resposta**: Qual período mais descumpriu prazos da LAI? Quais órgãos? (previsão: sprint **07/10**)

<br/><br/>

## Pedidos de acesso a informação

```{r}
pedidos_por_mes <- pedidos_cgu %>% 
  group_by(data_registro, governo_que_registrou) %>%
  summarise(qt = n(), .groups = "drop")

pedidos_por_mes %>% 
  ggplot() +
  geom_bar(
    aes(x = data_registro, y = qt, fill = governo_que_registrou, color = governo_que_registrou),
    stat = "identity", 
    alpha = .5
  ) +
  theme_minimal() +
  scale_fill_manual(values = paleta_governo) +
  scale_color_manual(values = paleta_governo) +
  scale_x_date(breaks = scales::date_breaks("3 months"), date_labels = "%m-%y", expand = c(0, 0)) +
  labs(
    y = "Quantidade",
    x = NULL,
    fill = NULL,
    title = "Quantidade de pedidos de acesso a informação mês a mês"
  ) +
  theme(
    axis.text.x = element_text(hjust = .5, vjust = .5, angle = 90),
    legend.position = c(.1, .9),
    panel.grid.minor = element_blank(),
    legend.background = element_rect(
      fill = alpha(aep_colors[["cinza"]], .2),
      color = aep_colors[["cinza"]]
    )
  ) +
  guides(color = "none")
```

<br/><br/>

## Atendimento da Lei de Acesso a Informação

```{r fig.height=15, fig.width=10}
# cores de fundo ---------------------------------------------------------------
rect_gov <- tibble(
  governo_que_respondeu = c("Dilma II", "Temer", "Bolsonaro"),
  xmin = c("2015-01-01", "2016-05-01", "2019-01-01"), # inicio de cada governo
  xmax = lead(xmin, default = periodo_final),         # fim de cada governo
  ymin = -Inf,
  ymax = Inf
) %>% mutate(across(xmin:xmax, ~ as_date(ymd(.x))))

# tipo respostas mais comuns histórico -----------------------------------------
decisao <- pedidos_cgu %>%
  group_by(data_resposta, decisao, governo_que_respondeu) %>%
  summarise(qt = n(), .groups = "drop") %>%
  mutate(decisao = fct_reorder(str_wrap(decisao, 40), qt, .desc = T))

# plot esquerdo ----------------------------------------------------------------
p1 <- decisao %>%
  ggplot() +
  geom_line(aes(x = data_resposta, y = qt), show.legend = F) +
  geom_vline(xintercept = ymd(c("2016-05-01", "2019-01-01")), lty = 3) +
  geom_rect(
    data = rect_gov,
    aes(xmin = xmin, xmax = xmax, ymin = ymin, ymax = ymax, fill = governo_que_respondeu), 
    alpha = .2, show.legend = F
  ) +
  scale_fill_manual(values = paleta_governo) +
  scale_color_manual(values = paleta_governo) +
  theme_minimal() +
  theme(
    legend.position = "top",
    legend.text = element_text(size = 8),
    axis.text.x = element_text(hjust = .5, vjust = .5, angle = 90),
    panel.grid.minor = element_blank(),
    strip.text = element_text(angle = 0, hjust = 0)
  ) +
  scale_x_date(breaks = scales::date_breaks("3 months"), date_labels = "%m-%y", expand = c(0, 0)) +
  labs(
    x = NULL,
    y = NULL,
    subtitle = "Em milhares - mês a mês",
    color = NULL,
    fill = NULL
  ) +
  facet_wrap(~ reorder(decisao, -qt), scales = 'free', ncol = 1)

# plot direito -----------------------------------------------------------------
cores_decisao2 <- cores_decisao
cores_decisao2[["Informação Inexistente"]] <- "gray40"

p2 <- decisao %>% 
  group_by(ano = year(data_resposta), decisao) %>% 
  summarise(qt = sum(qt), .groups = "drop") %>% 
  group_by(ano) %>% 
  mutate(qt_ano = sum(qt),
         perc_ano = qt / qt_ano) %>% 
  ungroup() %>% 
  arrange(decisao, ano) %>% 
  ggplot(aes(x = perc_ano, y = reorder(ano, -ano), fill = decisao, color = decisao)) +
  facet_wrap(~ reorder(decisao, -perc_ano), ncol = 1, scales = "free_x") +
  geom_col(aes(x = 1), alpha = .3, fill = tb_colors[["cinza_quase_branco"]], color = "white") +
  geom_col(alpha = .6) +
  geom_text(aes(label = scales::percent(perc_ano, accuracy = 0.1, decimal.mark = ",")),
             size = 2.8, hjust = -.1, check_overlap = T) +
  theme_minimal() +
  scale_fill_manual(values = cores_decisao) +
  scale_color_manual(values = cores_decisao2) +
  scale_y_discrete(expand = c(0, 0)) +
  scale_x_continuous(expand = c(0, 0), labels = scales::percent_format(), limits = c(0,1),
                     breaks = c(0,.3, .6, .9)) +
  theme(
    plot.subtitle = element_text(),
    panel.grid.major.y = element_line(color = "white"),
    panel.grid.major.x = element_blank(),
    panel.grid.minor.y = element_line(color = "white"),
    panel.background = element_blank(),#rect(fill = tb_colors[["cinza_quase_branco"]], color = "transparent"), 
    strip.text = element_text(hjust = 0, vjust = 0, color = "white"),
    axis.text.x = element_text(hjust = 0, vjust = 0, size = 7)
  ) +
  labs(
    x = "",
    y = NULL,
    fill = NULL,
    subtitle = "% respostas por ano*"
  )

comb <- p1 + p2 & theme(legend.position = "none")
comb + 
  plot_layout(widths = c(2.5, 1)) +
  plot_annotation(title = "Atendimento da LAI mês a mês (linhas, esquerda) e % anual (barras, direita)")
```

```{r echo = FALSE}
rm(p1)
rm(p2)
rm(comb)
```

<br/><br/>

```{r}
pedidos_por_ano_e_decisao <- function(df, catg_decisao) {
  
  if (catg_decisao != "Total") df <- filter(df, decisao == catg_decisao)
  
  df %>% 
    select(data_resposta, id_pedido) %>%
    mutate(data_resposta = floor_date(data_resposta, unit = "year")) %>%
    group_by(data_resposta) %>%
    summarise(qt = n() / 1e3, .groups = "drop") %>% 
    mutate(ano = ordered(year(data_resposta)), categoria = catg_decisao)

}
```

```{r echo=FALSE, eval = FALSE}

## Acessos concedidos relativamente às demais decisões

c("Total","Acesso Concedido") %>% 
  map_df(~ pedidos_por_ano_e_decisao(pedidos_cgu, .x))  %>% 
  ggplot(aes(x = data_resposta, y = qt, fill = categoria, color = categoria)) +
  geom_point(size = 10, alpha = .4, shape = 21) +
  geom_line(size = 1.5, alpha = .4) +
  geom_text(aes(label = round(qt, 1)), color = "black", check_overlap = T, size = 3.5) +
  labs(
    x = NULL,
    y = "Quantidade (mil)",
    fill = NULL,
    color = NULL,
    title = "Total de pedidos de acesso a informação e acessos concedidos"
  ) +
  theme_minimal() + 
  scale_color_manual(values = c(tb_colors[["azul"]], aep_colors[["cinza"]])) +
  scale_fill_manual(values = c(tb_colors[["azul"]], aep_colors[["cinza"]])) +
  scale_x_date(date_breaks = "1 year", date_labels = "%Y") +
  theme(
    legend.position = "top",
    legend.justification = "left",
    legend.direction = "horizontal",
    panel.grid.minor.x = element_blank()
  )
```

<br/><br/>

### Índice de acessos concedidos

```{r}
names(cores_decisao) <- str_wrap(names(cores_decisao), 40)

pedidos_cgu %>% 
  group_by(data_resposta = year(data_resposta), decisao) %>%
  summarise(qt = n() / 1e3, .groups = "drop") %>% 
  mutate(decisao = fct_reorder(str_wrap(decisao, 40), qt)) %>% 
  group_by(data_resposta) %>% 
  mutate(qt_ano = sum(qt)) %>% 
  ungroup() %>%
  ggplot(aes(x = data_resposta, y = qt / qt_ano, fill = decisao)) +
  geom_col(position = "fill", alpha = .4, color = "gray60") +
  geom_col(data = . %>%  filter(decisao == "Acesso Concedido"),
           alpha = .4,
           color = "gray25",
           size = 1,
           show.legend = F) +
  geom_text(aes(label = scales::percent(qt / qt_ano, accuracy = 0.1)),
            position = position_stack(vjust = .5),
            color = 'gray25',
            size = 3) +
  scale_y_continuous(labels = scales::percent) +
  scale_x_continuous(breaks = 2015:2021, labels = 2015:2021) +
  labs(x = NULL, y = NULL, fill = "Decisão",
       title = "% de decisão em relação ao total de pedidos") +
  theme_minimal() +
  scale_fill_manual(values = cores_decisao) +
  scale_color_manual(values = cores_decisao)
```

<br/><br/>

```{r}
`%notin%` <- function(x, y) !(x %in% y)

pedidos_cgu %>% 
  filter(decisao %notin% c(
    "Pergunta Duplicada/Repetida",
    "Não se trata de solicitação de informação"
  )) %>% 
  mutate(data_resposta = floor_date(data_resposta, unit = "year")) %>%
  group_by(data_resposta = year(data_resposta), decisao) %>%
  summarise(qt = n() / 1e3, .groups = "drop") %>% 
  mutate(decisao = fct_reorder(str_wrap(decisao, 40), qt)) %>% 
  group_by(data_resposta) %>% 
  mutate(qt_ano = sum(qt)) %>% 
  ungroup() %>% 
  ggplot(aes(x = data_resposta, y = qt / qt_ano, fill = decisao)) +
  geom_col(position = "fill", color = "gray60", alpha = .4) +
  geom_col(data = . %>%  filter(decisao == "Acesso Concedido"),
           color = "gray25",
           alpha = .4,
           size = 1,
           show.legend = F) +
  geom_text(aes(label = scales::percent(qt / qt_ano, accuracy = 0.1)),
            position = position_stack(vjust = .5),
            color = "gray25",
            size = 3.2) +
  scale_y_continuous(labels = scales::percent) +
  scale_x_continuous(breaks = 2015:2021, labels = 2015:2021) +
  theme_minimal() +
  labs(x = NULL, y = NULL, fill = "Decisão",
       title = "% de decisão em relação ao total de pedidos",
       subtitle = "Excluindo as decisões: Pergunta duplicada e\nNão é pedido de acesso a informação") +
  scale_fill_manual(values = cores_decisao[-c(5, 2)])
```

<br/><br/>

```{r}
pedidos_cgu %>% 
  filter(decisao %in% c(
    "Acesso Concedido",
    "Acesso Parcialmente Concedido",
    "Acesso Negado"
  )) %>% 
  mutate(data_resposta = floor_date(data_resposta, unit = "year")) %>%
  group_by(data_resposta = year(data_resposta), decisao) %>%
  summarise(qt = n() / 1e3, .groups = "drop") %>% 
  mutate(decisao = fct_reorder(str_wrap(decisao, 40), qt)) %>%
  group_by(data_resposta) %>% 
  mutate(qt_ano = sum(qt)) %>% 
  ungroup() %>% 
  ggplot(aes(x = data_resposta, y = qt / qt_ano, fill = decisao)) +
  geom_col(position = "fill", color = "gray60", alpha = .4) +
  geom_col(data = . %>%  filter(decisao == "Acesso Concedido"),
           color = "gray25",
           alpha = .4,
           size = 1,
           show.legend = F) +
  geom_text(aes(label = scales::percent(qt / qt_ano, accuracy = 0.1)),
            position = position_stack(vjust = .5),
            color = "gray25") +
  scale_y_continuous(labels = scales::percent) +
  scale_x_continuous(breaks = 2015:2021, labels = 2015:2021) +
  labs(x = NULL, y = NULL, fill = "Decisão",
       title = "% de decisão em relação ao total de pedidos",
       subtitle = "Somente Acesso Concedido, Parcialmente Concedido e Acesso Negado") +
  theme_minimal() +
  scale_fill_manual(values = cores_decisao[c(1, 3, 4)])
```

</br></br>

## Recursos

</br></br>

```{r fig.height=3}
recursos_por_instancia_decisao_e_id <- recursos_cgu %>% 
  filter(instancia != "Pedido de Revisão") %>% 
  group_by(id_pedido) %>%
  arrange(id_pedido, instancia) %>% 
  mutate(ord = 1:n()) %>% 
  select(id_pedido, instancia, data_registro_recurso = data_registro, ord) %>% 
  filter(ord == max(ord)) %>% 
  left_join(select(pedidos_cgu, id_pedido, data_registro_pedido = data_registro, decisao), .) %>% 
  mutate(
    instancia = fct_expand(instancia, "Não houve recurso"),
    instancia = replace_na(instancia, "Não houve recurso")
  ) 

recursos_por_instancia_decisao_e_ano <- recursos_por_instancia_decisao_e_id %>% 
  group_by(
    ano = year(data_registro_pedido),
    instancia,
    decisao
  ) %>% 
  summarise(n_ano_instancia_decisao = n(), .groups = "drop") %>% 
  group_by(ano, instancia) %>% 
  mutate(n_ano_instancia = sum(n_ano_instancia_decisao)) %>% 
  ungroup() %>% 
  group_by(ano, decisao) %>% 
  mutate(n_ano_decisao = sum(n_ano_instancia_decisao)) %>% 
  ungroup() %>% 
  group_by(ano) %>% 
  mutate(n_ano = sum(n_ano_instancia_decisao)) %>% 
  ungroup()

my_lbl <- function(x) scales::percent(x, accuracy = 0.01, decimal.mark = ",")

recursos_por_instancia_decisao_e_ano %>% 
  group_by(
    ano,
    houve_recurso = if_else(instancia == "Não houve recurso", F, T)
  ) %>% 
  summarise(n_ano_houve_recurso = sum(n_ano_instancia_decisao), .groups = "drop") %>% 
  group_by(ano) %>% 
  mutate(per = n_ano_houve_recurso / sum(n_ano_houve_recurso)) %>% 
  ungroup() %>% 
  ggplot(aes(x = ano, y = per, fill = houve_recurso, color = houve_recurso)) +
  geom_text(data = . %>% filter(houve_recurso), show.legend = F,
            aes(label = my_lbl(per)), nudge_y = .1, check_overlap = T) +
  geom_text(data = . %>% filter(!houve_recurso), show.legend = F,
            aes(label = my_lbl(per)), nudge_y = -.1, check_overlap = T) +
  geom_line(size = 2) +
  geom_point(size = 2.5, shape = 21, fill = "white") +
  scale_color_manual(values = c(tb_colors[["azul"]], aep_colors[["rosa"]]),
                    labels = c("Não houve recurso", "Houve recurso*"),
                    name = "% do total de pedidos") +
  scale_x_continuous(breaks = 2015:2021) +
  scale_y_continuous(labels = scales::percent) +
  theme_minimal() +
  labs(
    title = "Pedidos que entraram com recurso",
    subtitle = "% do total de pedidos que entraram com recurso",
    x = NULL, y = NULL, caption = "*Pelo menos um recurso em 1ª instância")
```

<br/><br/>

```{r fig.height=8, fig.width=7}
recursos_por_instancia_decisao_e_ano %>%
  select(ano, instancia, n_ano_instancia, n_ano) %>%
  distinct() %>%
  mutate(per = n_ano_instancia / n_ano) %>%
  filter(instancia != "Não houve recurso") %>%
  ggplot(aes(x = fct_reorder(instancia, -per), y = per, fill = per)) +
  geom_col(position = "dodge") +
  geom_text(aes(label = my_lbl(per)), size = 3,
            nudge_y = .01, show.legend = F) +
  scale_y_continuous(labels = scales::percent) +
  scale_fill_continuous(labels = scales::percent, type = "viridis", option = "B") +
  facet_grid(ano ~ .) +
  theme_minimal() +
  theme(strip.text.y = element_text(face = "bold", size = 12)) +
  labs(
    title = "Pedidos que entraram com recurso",
    subtitle = "Relativamente ao total de pedidos, considerando a última instância recursal",
    x = NULL, y = NULL, fill = "% do total\nde pedidos"
  )
```

</br></br>

```{r fig.height=10}
recursos_por_instancia_decisao_e_ano %>%
  #filter(instancia != "Não houve recurso") %>% 
  # mutate(houve_recurso = if_else(instancia == "Não houve recurso", F, T)) %>% 
  group_by(
    ano,
    decisao, 
    houve_recurso = if_else(instancia == "Não houve recurso", F, T)
  ) %>% 
  summarise(per = sum(n_ano_instancia_decisao) / n_ano, .groups = "drop") %>% 
  ungroup() %>%
  distinct() %>%
  filter(houve_recurso) %>% 
  ggplot(aes(fill = fct_rev(decisao), y = per, x = ano)) +
  geom_col(show.legend = F, color = "gray30") +
  geom_text(show.legend = F, aes(label = my_lbl(per)), color = "gray30", size = 3, nudge_y = .001) +
  facet_wrap(. ~ decisao, ncol = 2, scales = "free_x") +
  scale_y_continuous(labels = ~ scales::percent(., accuracy = 1), expand = c(0, 0)) +
  theme_minimal() +
  theme(strip.text.x = element_text(face = "bold", hjust = 0)) +
  scale_x_continuous(breaks = 2015:2021) +
  labs(
    title = "Recursos impetrados por decisão do órgão",
    subtitle = "% do total de pedidos",
    x = NULL, y = NULL) +
  scale_fill_manual(values = cores_decisao)
```

</br></br>

```{r fig.height=10, fig.width=8}
recursos_por_instancia_decisao_e_id %>% 
  left_join(select(recursos_cgu, id_pedido, instancia, tipo_recurso)) %>% 
  na.omit %>% 
  group_by(
    ano = year(data_registro_pedido),
    tipo_recurso,
    decisao
  ) %>% 
  summarise(n_tipo_recurso_decisao = n(), .groups = "drop") %>%
  inner_join(distinct(select(recursos_por_instancia_decisao_e_ano, ano, decisao, n_ano))) %>% 
  mutate(per = n_tipo_recurso_decisao / n_ano) %>% 
  filter(tipo_recurso %in% c(
    "Informação incompleta",
    "Informação recebida nãp cprresponde à solicitada",
    "Outros",
    "Justificativa para o sigilo insatisfatória/não informada"
  )) %>% 
  mutate(tipo_recurso = str_wrap(tipo_recurso, 50)) %>% 
  ggplot(aes(x = ano, y = per, fill = fct_reorder(tipo_recurso, -per))) +
  geom_col(position = "dodge", color = "gray30") +
  facet_wrap(decisao ~ ., ncol = 1, scales = "free_x") +
  geom_text(aes(label = my_lbl(per), color = fct_reorder(tipo_recurso, -per)),
            show.legend = F,
            position = position_dodge(width = 1), 
            size = 3, 
            angle = 90, 
            check_overlap = T,
            vjust = .5,
            hjust = -.1) +
  scale_y_percent(limits = c(0, 0.04)) +
  scale_x_continuous(breaks = 2015:2021) +
  theme_minimal() +
  labs(x = NULL, y = NULL,
       fill = "Tipo de recurso: motivo da abertura do recurso",
       title = "Tipo de recursos para cada decisão sobre concessão de acesso",
       subtitle = "Como % do total de pedidos no ano"
       ) +
  guides(fill = guide_legend(ncol = 2, title.position = "top", title.hjust = .5)) +
  theme(strip.text.x = element_text(hjust = 0, face = "bold"),
        legend.position = "top")
```
