---
title: "Análise das negativas de acesso a informação no Governo Federal"
output:
  github_document:
    toc: true
    toc_depth: 3
---

```{r setup, include=FALSE}
knitr::opts_chunk$set(
  collapse = T,
  comment = "#>",
  message = F,
  warning = F,
  fig.align="center"
)
```


## Destaques

**Periodicidade:** De 01/01/2016 até 30/06/2020. Este período cobre o final do segundo mandato de Dilma Rousseff, o mandato de Michel Temer e o mandato de Jair Bolsonaro até junho de 2020.

Os resultados da análise são destacados a seguir:

* **Em 2020 verificou-se uma redução dos acessos concedidos** em relação ao total de pedidos realizados. A taxa de acessos concedidos em 2020 foi de 58% ante uma média de 71,8% verificada nos anos anteriores (2016, 2019, 2018 e 2019). 
* **O governo Bolsonaro apresenta a pior proporção de acessos concedidos sobre o total de respostas** aos pedidos: 65%, contra 73% de acessos concedidos durante o governo Temer e 71% no final do governo Dilma.
* **A proporção de acessos negados sobre o total de respostas aos pedidos aumentou no governo Bolsonaro:** foram 7%, comparados aos 6% registrados nos governos Dilma e Temer.
Sete dos nove termos controversos analisados em negativas de acesso tiveram seus picos de crescimento durante o governo Bolsonaro: Trabalho adicional, Fishing, Desproporcional, Desarrazoado, Pedido genérico, Dados sigilosos, Dados pessoais.
* **O encaminhamento de pedidos feitos via e-SIC à Ouvidoria (e-Ouv) se tornou recorrente** e cresceu rapidamente nos últimos meses, chegando a 7% do total de respostas. Um dos motivos pode ser a pandemia e a criação do auxílio emergencial - cidadãos usaram o e-SIC com frequência para tentar tirar dúvidas sobre o benefício.

* Os dados foram baixados do portal do
[e-SIC](http://www.consultaesic.cgu.gov.br/busca/_layouts/15/DownloadPedidos/DownloadDados.aspx) do Governo Federal. Optou-se pela manipulação dos arquivos em `xml`.

* O código para extração e tratamento dos arquivos `xml` estão disponibilizados [neste script do Jupyter Notebook.](/code/download_dados_cgu.ipynb)

* Na página de downloads do e-SIC também é possível consultar um [Dicionário de dados.](http://www.consultaesic.cgu.gov.br/arquivosRelatorios/PedidosRespostas/Dicionario-Dados-Exportacao.txt)

***

## Bibliotecas:

```{r}
library(tidyverse)
library(lubridate)
library(ggtext)
library(patchwork)
library(xlsx)
```

***

### Base Pedidos

Carrega e faz o tratamento da base de pedidos do CGU:

```{r}
pedidos_cgu <- read_csv("../data/pedidos_cgu.csv") 


pedidos_cgu <- pedidos_cgu %>%
  mutate(
    DataRegistro = dmy_hms(DataRegistro) %>% as_date() %>% floor_date(unit = "month"),
    DataResposta = dmy_hms(DataResposta) %>% as_date() %>% floor_date(unit = "month"),
    governo_que_respondeu = case_when(
      DataResposta < as_date("2016-05-12") ~ "Dilma II",
      DataResposta < as_date("2019-01-01") ~ "Temer",
      TRUE ~ "Bolsonaro"
    ),
    governo_que_registrou = case_when(
      DataRegistro < as_date("2016-05-12") ~ "Dilma II",
      DataRegistro < as_date("2019-01-01") ~ "Temer",
      TRUE ~ "Bolsonaro"
    ),
    governo_que_respondeu = factor(governo_que_respondeu,
                                   levels = c("Dilma II", "Temer", "Bolsonaro")),
    governo_que_registrou = factor(governo_que_registrou,
                                   levels = c("Dilma II", "Temer", "Bolsonaro"))
  ) %>%
  filter(DataRegistro != floor_date(Sys.Date(), unit = "month"))
```

Inspeciona:

```{r}
glimpse(pedidos_cgu)
```

***

### Recursos

Carrega e faz o tratamento da base de recursos do CGU:

```{r}
recursos_cgu <- read_csv("../data/recursos_cgu.csv") 
  
recursos_cgu <- recursos_cgu %>%
  mutate(
    DataRegistro = dmy_hms(DataRegistro) %>% as_date() %>% floor_date(unit = "month"),
    DataResposta = dmy_hms(DataResposta) %>% as_date() %>% floor_date(unit = "month"),
    governo_que_respondeu = case_when(
      DataResposta < as_date("2016-05-12") ~ "Dilma II",
      DataResposta < as_date("2019-01-01") ~ "Temer",
      TRUE ~ "Bolsonaro"
    ),
    governo_que_registrou = case_when(
      DataRegistro < as_date("2016-05-12") ~ "Dilma II",
      DataRegistro < as_date("2019-01-01") ~ "Temer",
      TRUE ~ "Bolsonaro"
    ),
    governo_que_respondeu = factor(governo_que_respondeu,
                                   levels = c("Dilma II", "Temer", "Bolsonaro")),
    governo_que_registrou = factor(governo_que_registrou,
                                   levels = c("Dilma II", "Temer", "Bolsonaro")),
    Instancia = factor(Instancia, levels = c("Primeira Instância",
                                             "Segunda Instância", 
                                             "CGU", "CMRI", "Pedido de Revisão")),
    TipoResposta = case_when(is.na(TipoResposta) ~ "NA", TRUE ~ TipoResposta),
    TipoResposta = factor(TipoResposta, levels = c("Deferido", "Parcialmente deferido",
                                                   "Indeferido", "Não conhecimento", 
                                                   "Perda de objeto", "Perda de objeto parcial",
                                                   "Acolhimento", "NA"))
  ) %>%
  filter(DataRegistro != floor_date(Sys.Date(), unit = "month"))
```

Inspeciona:

```{r}
glimpse(recursos_cgu)
```

***
## Análises para o relatório

### Índice de acessos concedidos

#### Gráfico 1: Quantidade *registrada* de pedidos de acesso a informação, em milhares (mês a mês).

Prepara a base de pedidos para gerar o gráfico:
    
```{r}
pedidos_por_mes <- pedidos_cgu %>% 
  group_by(DataRegistro, governo_que_registrou) %>%
  summarise(qt = n()) %>%
  ungroup()

glimpse(pedidos_por_mes)
```

Gera o gráfico:
    
```{r}
p <- pedidos_por_mes %>%
  ggplot() +
  geom_bar(
    aes(x=DataRegistro, y = qt, fill = governo_que_registrou),
    stat = "identity", alpha = .5
  ) +
  theme_minimal() +
  scale_fill_manual(
    values = c("indianred", "gray60", "gray30"),
    breaks = pedidos_por_mes %>% distinct(governo_que_registrou) %>% pull()
  ) +
  scale_y_continuous(breaks = seq(0,12500,5000), limits = c(0,13500), labels = seq(0,12.5,5)) +
  scale_x_date(breaks = scales::date_breaks("3 months"), date_labels = "%m-%y") +
  labs(
    x = NULL,
    y = NULL,
    fill = NULL,
    title = "Quantidade *registrada* de pedidos de acesso a informação, em milhares",
    subtitle = "Poder executivo - por mês de **data de registro** do pedido"
  ) +
  theme(
    axis.text.x = element_text(hjust = .5, vjust = .5, angle = 90),
    plot.title = element_markdown(vjust = .5, hjust = .5),
    plot.subtitle = element_markdown(vjust = .5, hjust = .5)
  )
```

Visualiza:

```{r}
p
```

Guarda evidencia:

```{r  eval=FALSE}
# Grafico 1
write.xlsx(as.data.frame(pedidos_por_mes), "../data/pedidos_por_mes.xlsx")
```

#### gráfico 2: Índice de acessos concedidos (ano a ano)

  + 2a: Quantidade de pedidos realizados, em milhares;
  + 2b: Quantidade de acessos concedidos, em milhares;
  + 2c: Índice de acessos concedidos, em %.

Prepara a base de pedidos para gerar o gráfico:

```{r}
# Quantidades de pedidos, em milhares
pedidos_mesmo_periodo <- pedidos_cgu %>%
  select(DataRegistro, IdPedido) %>%
  filter(month(DataRegistro) < 7) %>%
  mutate(DataRegistro = floor_date(DataRegistro, unit = "year")) %>%
  group_by(DataRegistro) %>%
  summarise(qt = n()) %>%
  ungroup()

glimpse(pedidos_mesmo_periodo)

# Acessos concedidos 
acessos_concedidos_mesmo_periodo <- pedidos_cgu %>%
  filter(TipoResposta == "Acesso Concedido") %>%
  select(DataRegistro, IdPedido) %>%
  filter(month(DataRegistro) < 7) %>%
  mutate(DataRegistro = floor_date(DataRegistro, unit = "year")) %>%
  group_by(DataRegistro) %>%
  summarise(qt = n())

glimpse(acessos_concedidos_mesmo_periodo)

# Índices de acessos concedidos
indice_respostas_concedidas <- pedidos_mesmo_periodo %>%
  left_join(acessos_concedidos_mesmo_periodo, by = "DataRegistro", suffix = c("_pedidos", "_concedidos")) %>%
  mutate(indice_acessos_concedidos = qt_concedidos / qt_pedidos)

glimpse(indice_respostas_concedidas)
```

Gera os gráficos:

```{r}
# A quantidade de pedidos aumentou...
p1 <- pedidos_mesmo_periodo %>%
  mutate(qt = round(qt/1000, 2)) %>%
  ggplot() +
  geom_bar(aes(x = DataRegistro, y = qt), stat = "identity", fill = "royalblue4", alpha = .7) +
  labs(
    x = NULL,
    y = NULL,
    title = "Quantidade de *pedidos realizados*, <br>em milhares"
  ) +
  geom_text(aes(x = DataRegistro, y = qt, label = format(qt, nsmall = 2L, decimal.mark = ",")),
                vjust = -1, size = 3) +
  theme_minimal() +
  theme(
    plot.title = element_markdown(vjust = .5, hjust = .5, size = 9),
    plot.subtitle = element_markdown(vjust = .5, hjust = .5),
    panel.grid.minor = element_blank(),
    panel.grid.major.x = element_blank(),
    axis.text.x = element_text(vjust = 7)
  )  +
  scale_y_continuous(breaks = seq(0, 65, 20), limits = c(0,65))

#...mas a quantidade de acessos continuou estável...
p2 <- acessos_concedidos_mesmo_periodo %>%
  mutate(qt = round(qt/1000, 2)) %>%
  ggplot() +
  geom_bar(aes(x = DataRegistro, y = qt), stat = "identity", fill = "royalblue4", alpha = .7) +
  labs(
    x = NULL,
    y = NULL,
    title = "Quantidade de *acessos concedidos*, <br>em milhares"
  ) +
  geom_text(aes(x = DataRegistro, y = qt, label = format(qt, nsmall = 2L, decimal.mark = ",")),
            vjust = -1, size = 3) +
  theme_minimal() +
  theme(
    plot.title = element_markdown(vjust = .5, hjust = .5, size = 9),
    plot.subtitle = element_markdown(vjust = .5, hjust = .5),
    panel.grid.minor = element_blank(),
    panel.grid.major.x = element_blank(),
    axis.text.x = element_text(vjust = 7)
  ) +
  scale_y_continuous(breaks = seq(0, 40, 20), limits = c(0,40))

#...como consequência, a taxa de acessos concedidos caiu.
p3 <- indice_respostas_concedidas %>%
  ggplot() +
  geom_bar(aes(x = DataRegistro, y = indice_acessos_concedidos), fill = "royalblue4",
           stat = "identity", alpha = .7) +
  geom_text(aes(x = DataRegistro, y = indice_acessos_concedidos, 
                label = round(indice_acessos_concedidos*100)), vjust = -1, size = 3) +
  scale_y_continuous(labels = scales::percent_format(), limits = c(0,.78)) +
  labs(
    x = NULL,
    y = NULL,
    title = "Índice de acessos concedidos, <br>em %"
  ) +
  theme_minimal() +
  theme(
    plot.title = element_markdown(vjust = .5, hjust = .5, size = 9),
    plot.subtitle = element_markdown(vjust = .5, hjust = .5),
    panel.grid.minor = element_blank(),
    panel.grid.major.x = element_blank(),
    axis.text.x = element_text(vjust = 7)
  )
```

Visualiza:

```{r fig.width=10, fig.height=4}
p1 + p2 + p3
```

Salva evidencias

```{r  eval=FALSE}
# Grafico 2
write.xlsx(as.data.frame(indice_respostas_concedidas), "../data/indice_respostas_concedidas.xlsx")
```


***

### Repostas mais comuns na comparação entre os governos

#### Gráfico 3: Tipos de respostas mais comuns fornecidas pelo \npoder Executivo federal

Prepara a base que gera o gráfico:

```{r}
# tipo respostas mais comuns histórico -----------------------------------------
respostas_comuns <- pedidos_cgu %>%
  filter(DataResposta != floor_date(Sys.Date(), unit = "month")) %>%
  group_by(DataResposta, TipoResposta, governo_que_respondeu) %>%
  summarise(qt = n()) %>%
  ungroup() %>%
  group_by(governo_que_respondeu) %>%
  ungroup() %>%
  mutate(
    TipoResposta = case_when(
      TipoResposta == "Órgão não tem competência para responder sobre o assunto" ~
        "Órgão não tem competência \npara responder sobre o assunto",
      TRUE ~ TipoResposta
      )
    ) %>%
  mutate(TipoResposta = fct_reorder(TipoResposta, qt/100, .desc = T))

glimpse(respostas_comuns)

# respostas total por governo --------------------------------------------------
aux <- respostas_comuns %>% 
  filter(DataResposta != floor_date(Sys.Date(), unit = "month")) %>%
  group_by(governo_que_respondeu) %>%
  summarise(qt = sum(qt)) %>% 
  ungroup()

glimpse(aux)

# finaliza rcom taxa de tipo/total de respostas --------------------------------
respostas_comuns_gov <- respostas_comuns %>% 
  filter(DataResposta != floor_date(Sys.Date(), unit = "month")) %>%
  group_by(governo_que_respondeu, TipoResposta) %>%
  summarise(qt = sum(qt)) %>% 
  ungroup() %>%
  left_join(aux, by="governo_que_respondeu", suffix = c("_tipo_resposta", "_respostas_total")) %>%
  mutate(perc = round(qt_tipo_resposta / qt_respostas_total, 2))

glimpse(respostas_comuns_gov)
```

Gera o gráfico:

```{r}
# cores de fundo ---------------------------------------------------------------
rect_gov<- respostas_comuns %>% 
  filter(DataResposta %in% ymd(c("2016-02-01", "2016-06-01", "2019-02-01"))) %>%
  group_by(governo_que_respondeu) %>%
  summarise(xmin = min(DataResposta) - months(1),
            #xmax = max(DataResposta),
            ymin = 0,
            ymax = Inf) %>%
  ungroup() %>%
  mutate(xmax = lead(xmin, default = floor_date(Sys.Date(), unit = "month") - months(1)))

# plot esquerdo ----------------------------------------------------------------
p1 <- respostas_comuns %>%
  ggplot() +
  geom_line(aes(x = DataResposta, y = qt/1000, show.legend = F)) +
  geom_vline(xintercept = ymd(c("2016-05-01", "2019-01-01")), lty=3) +
  geom_rect(
    data = rect_gov,
    aes(xmin = xmin, xmax = xmax, ymin = ymin, ymax = ymax, fill = governo_que_respondeu), 
    alpha = .2, show.legend = F
  ) +
  scale_fill_manual(
    values = c("indianred", "gray60", "gray30"),
    breaks = pedidos_por_mes %>% distinct(governo_que_registrou) %>% pull()
  ) +
  theme_minimal() +
  theme(
    legend.position = "top",
    legend.text = element_text(size = 8),
    axis.text.x = element_text(hjust = .5, vjust = .5, angle = 90),
    plot.title = element_text(vjust = .5, hjust = .5),
    plot.subtitle = element_text(vjust = .5, hjust = .5),
    panel.grid.minor = element_blank()
  ) +
  scale_color_brewer(palette = "Set1") +
  scale_x_date(breaks = scales::date_breaks("3 months"), date_labels = "%m-%y") +
  labs(
    x = NULL,
    y = NULL,
    subtitle = "Em milhares - mês a mês",
    color = NULL,
    fill = NULL
  ) +
  facet_wrap(~TipoResposta, scales = 'free', ncol = 1)

# plot direito -----------------------------------------------------------------
p2 <- respostas_comuns_gov %>% 
  ggplot(aes(x = governo_que_respondeu, y = perc, fill = governo_que_respondeu)) +
  geom_bar(stat = "identity", alpha = .7) +
  geom_text(aes(label = scales::percent(perc, accuracy = 1)),
            size = 3, hjust = 1.1, check_overlap = T) +
  scale_y_continuous(labels = scales::percent_format(accuracy = 1), expand=c(0,0)) +
  coord_flip() +
  facet_wrap(~TipoResposta, scales = "free_x", ncol = 1) +
  labs(
    x = NULL,
    y = NULL,
    fill = NULL,
    subtitle = "% do total de respostas por governo"
  ) +
  theme_minimal() +
  scale_fill_manual(
    values = c("indianred", "gray60", "gray30"),
    breaks = pedidos_por_mes %>% distinct(governo_que_registrou) %>% pull()
  ) +
  theme(
    panel.grid.major.y = element_blank(),
    panel.grid.minor.x = element_blank(),
    plot.title = element_text(hjust = .5, vjust = .5),
    plot.subtitle = element_text(hjust = .5, vjust = .5)
  )
```

Visualiza:

```{r echo = FALSE, fig.height=15, fig.width=10}
comb <- p1 + p2 & theme(legend.position = "top")
comb + 
  plot_layout(guides = "collect") +
  plot_annotation(
      title = 'Tipos de respostas mais comuns fornecidas pelo \npoder Executivo federal',
      subtitle = "Janeiro de 2016 até Junho de 2020",
      theme = theme(plot.title = element_text(size = 18, face = "bold", hjust = .5, vjust = .5),
                    plot.subtitle = element_text(size = 14, hjust = .5, vjust = .5),
                    legend.position = "top")
  )
```

Salva evidência:

```{r eval = FALSE}
# Grafico 3
write.xlsx(as.data.frame(respostas_comuns), "../data/respostas_comuns.xlsx")
write.xlsx(as.data.frame(respostas_comuns_gov), "../data/respostas_comuns_gov.xlsx")
```

***

### Alegações controversas

#### Gráfico: Termos controversos nas negativas de acesso a informação do governo Federal

Prepara base que gera o gráfico:

```{r}
# Total e pedidos para mês------------------------------------------------------
aux_mes <- pedidos_cgu %>% 
  filter(DataResposta != floor_date(Sys.Date(), unit = "month")) %>%
  filter(TipoResposta == "Acesso Negado") %>%
  group_by(DataResposta) %>%
  summarise(total_acessos_negados_mes = n()) %>%
  ungroup()

glimpse(aux_mes)

# Total de acessos negados por governo------------------------------------------
aux_gov <- pedidos_cgu %>%
  filter(DataResposta != floor_date(Sys.Date(), unit = "month")) %>%
  filter(TipoResposta == "Acesso Negado") %>%
  group_by(governo_que_respondeu) %>%
  summarise(total_acessos_negados_gov = n()) %>%
  ungroup()

glimpse(aux_gov)

# termos controversos ----------------------------------------------------------
termos_controversos <- c(
  'desarrazoado',
  'fishing',
  'desproporciona[l|is]',
  'segurança nacional',
  'segurança do estado',
  'sigilo',
  'processo decis[ó|o]rio em curso',
  'documento preparat[ó|o]rio',
  'trabalho[s]? adiciona',
  'dado[s]? pesso',
  'gen[e|é]rico'
  ) %>%
  paste0(collapse = "|")

# tbl com termos controversos --------------------------------------------------
controversos <- pedidos_cgu %>% 
  filter(TipoResposta == "Acesso Negado") %>%
  filter(DataResposta != floor_date(Sys.Date(), unit = "month")) %>%
  select(DataResposta, TipoResposta, Resposta, governo_que_respondeu, IdPedido) %>%
  filter(str_detect(tolower(Resposta), termos_controversos)) %>%
  mutate(
    controversos_desarrazoado = str_detect(Resposta,'desarrazoado'), 
    controversos_fishing  = str_detect(Resposta,'fishing'),
    controversos_desproporcional =  str_detect(Resposta,'desproporciona[l|is]'),
    controversos_seguranca =  str_detect(Resposta,'segurança [nacional|do estado]'),
    controversos_sigilo = str_detect(Resposta,'sigilo'),
    controversos_decisao =  str_detect(Resposta,'processo decis[ó|o]rio em curso|documento preparat[ó|o]rio'),
    controversos_trabalho_adic = str_detect(Resposta,'trabalho[s]? adiciona'),
    controversos_dados_pessoais =  str_detect(Resposta,'dado[s]? pesso'),
    controversos_generico =  str_detect(Resposta,'gen[e|é]rico')
    ) %>% 
  inner_join(aux_mes, by = c("DataResposta")) %>%          # acesso negado/mês
  inner_join(aux_gov, by = c("governo_que_respondeu")) %>% # acesso negado/governo
  pivot_longer(names_to = "controversos", cols = starts_with("controversos"), 
               values_to = "prevalencia", names_prefix = "controversos_")

# Agrupa prevalência de palavras -----------------------------------------------
controversos2 <- controversos %>%
  group_by(DataResposta, 
           governo_que_respondeu,
           total_acessos_negados_gov,
           total_acessos_negados_mes,
           controversos,
           prevalencia) %>%
  summarise(qt_prevalencia = n()) %>%
  ungroup() 

# Remove pedidos sem os termos e trata base ------------------------------------
controversos2 <- controversos2 %>% 
  filter(prevalencia == TRUE) %>%
  mutate(controversos = case_when(
    controversos == "desarrazoado" ~ "Desarrazoado",
    controversos == "fishing" ~ "Fishing",
    controversos == "desproporcional" ~ "Desproporcional",
    controversos == "seguranca" ~ "Segurança Nacional",
    controversos == "sigilo" ~ "Dados sigilosos",
    controversos == "decisao" ~ "Processo decisório em curso",
    controversos == "trabalho_adic" ~"Trabalho adicional",
    controversos == "dados_pessoais" ~ "Dados pessoais",
    controversos == "generico" ~ "Pedido genérico",
    TRUE ~ controversos
  )) %>%
  mutate(controversos = fct_reorder(controversos, prevalencia),
         perc = round(qt_prevalencia / total_acessos_negados_mes, 4))

# inspeciona
glimpse(controversos2)

# Posso somar a prevalência (ou não-prevalência, se prevalencia==FALSE) de um termo, por governante:
controversos_gov <- controversos2 %>%
  group_by(governo_que_respondeu, controversos, prevalencia) %>%
  summarise(qt_prevalencia_por_gov = sum(qt_prevalencia))
```

Gera os gráficos:

```{r}
# plot esquerdo ----------------------------------------------------------------
p1 <- controversos2 %>%
  ggplot() +
  geom_line(aes(x = DataResposta, y = qt_prevalencia)) +
  geom_smooth(aes(x = DataResposta, y = qt_prevalencia), method="lm") +
  geom_rect(
    data = rect_gov,
    aes(xmin = xmin, xmax = xmax, ymin = ymin, ymax = ymax, fill = governo_que_respondeu), 
    alpha = .3, show.legend = F
  ) +
  scale_fill_manual(
    values = c("indianred", "gray60", "gray30"),
    breaks = pedidos_por_mes %>% distinct(governo_que_registrou) %>% pull()
  ) +
  scale_x_date(breaks = scales::date_breaks("3 months"), date_labels = "%m-%y") +
  theme_minimal() +
  theme(
    legend.position = "top",
    legend.text = element_text(size = 15),
    axis.text.x = element_text(hjust = .5, vjust = .5, angle = 45, size = 12),
    axis.text.y = element_text(size = 12),
    plot.title = element_text(vjust = .5, hjust = .5),
    plot.subtitle = element_markdown(vjust = .5, hjust = .5, size = 18),
    panel.grid.minor = element_blank(),
    strip.text.x = element_text(size = 18)
  ) +
  labs(
    x = NULL,
    y = NULL,
    subtitle = "**Total \n(números absolutos)**",
    color = NULL,
    fill = NULL
  ) +
  facet_wrap(~controversos, scales = 'free', ncol = 1)

# plot direita -----------------------------------------------------------------
p2 <- controversos2 %>%
  ggplot() +
  geom_line(aes(x = DataResposta, y = perc)) +
  geom_smooth(aes(x = DataResposta, y = perc), method="lm") +
  geom_rect(
    data = rect_gov,
    aes(xmin = xmin, xmax = xmax, ymin = ymin, ymax = ymax, fill = governo_que_respondeu), 
    alpha = .3, show.legend = T
  ) +
  scale_fill_manual(
    values = c("indianred", "gray60", "gray30"),
    breaks = pedidos_por_mes %>% distinct(governo_que_registrou) %>% pull()
  ) +
  scale_x_date(breaks = scales::date_breaks("3 months"), date_labels = "%m-%y") +
  scale_y_continuous(labels = scales::percent_format(accuracy = 1)) +
  theme_minimal() +
  theme(
    legend.position = "top",
    legend.text = element_text(size = 15),
    axis.text.x = element_text(hjust = .5, vjust = .5, angle = 45, size = 12),
    axis.text.y = element_text(size = 12),
    plot.title = element_markdown(vjust = .5, hjust = .5),
    plot.subtitle = element_markdown(vjust = .5, hjust = .5, size = 18),
    panel.grid.minor = element_blank(),
    strip.text.x = element_text(size = 18)
  ) +
  labs(
    x = NULL,
    y = NULL,
    subtitle = "**Em percentual (%)**",
    color = NULL,
    fill = NULL
  )  +
  #scale_y_continuous(scales::percent) +
  facet_wrap(~controversos, scales = 'free', ncol = 1)
```

Visualiza:

```{r echo = FALSE, fig.height=25, fig.width=15}
comb <- p1 + p2
comb + plot_layout(guides = "collect")  + plot_annotation(
  title = 'Termos controversos nas negativas de acesso a informação do \nGoverno Federal',
  subtitle = "Janeiro de 2016 até Junho de 2020",
  caption = "Alguns termos podem aparecer mais de uma vez em uma mesma resposta.",
  theme = theme(plot.title = element_text(size = 25, face = "bold", hjust = .5, vjust = .5),
                plot.subtitle = element_text(size = 17, hjust = .5, vjust = .5),
                plot.caption =  element_text(size = 12, hjust = .5, vjust = .5),
                legend.position = "top")
)
```

Guarda evidência:

```{r  eval=FALSE}
# Grafico 4
write.xlsx(as.data.frame(controversos2), "../data/controversos2.xlsx" )
```

***

### Recursos 

Prepara a base que gera o gráfico:

```{r}
#tipo de resposta por recurso e por instância ----------------------------------
recursos_por_instancia_e_resposta <- recursos_cgu %>%
  filter(month(DataRegistro) < 7) %>%
  group_by(governo_que_registrou, TipoResposta, Instancia) %>%
  summarise(qt_tipo_repostas_instancia = n())

glimpse(recursos_por_instancia_e_resposta)

# total respostas por instância ------------------------------------------------
recursos_por_instancia <- recursos_por_instancia_e_resposta %>% 
  group_by(governo_que_registrou, Instancia) %>%
  summarise(qt_respostas_instancia = sum(qt_tipo_repostas_instancia))

glimpse(recursos_por_instancia)

recursos_por_instancia_e_resposta <- recursos_por_instancia_e_resposta %>%
  left_join(recursos_por_instancia, by = c("governo_que_registrou", "Instancia")) %>%
  mutate(perc = round(qt_tipo_repostas_instancia / qt_respostas_instancia, 4))

glimpse(recursos_por_instancia_e_resposta)
```


```{r}
p <-  recursos_por_instancia_e_resposta %>% 
  filter(Instancia != "Pedido de Revisão") %>%
  ggplot() +
  geom_bar(aes(x = fct_rev(TipoResposta), y = perc, fill = governo_que_registrou),
           stat = "identity", position = "dodge", alpha = .7) +
  coord_flip() +
  facet_wrap(~Instancia, scales = "free", nrow = 3, ncol = 2) +
  labs(
    x = NULL,
    y = NULL,
    title = "Respostas aos recursos, por instâncias e governo (em %)",
    subtitle = NULL,
    fill = NULL
  ) +
  theme_minimal() +
  scale_fill_manual(
    values = c("indianred", "gray60", "gray30"),
    breaks = pedidos_por_mes %>% distinct(governo_que_registrou) %>% pull()
  ) +
  scale_y_continuous(labels = scales::percent_format(accuracy = 1)) +
  theme(
    legend.position = "top",
    panel.grid.major.y = element_blank(),
    panel.grid.minor.x = element_blank(),
    axis.text = element_text(size = 24),
    plot.title = element_text(hjust = .5, vjust = .5, size = 35),
    plot.subtitle = element_text(hjust = .5, vjust = .5, size = 20),
    strip.text.x = element_text(size = 26),
    legend.text = element_text(size = 26)
    
  )
```

Visualiza:

```{r echo=FALSE, fig.width=20, fig.height=15}
p
```

Salva evidência:

```{r eval=FALSE}
# Grafico 5
write.xlsx(as.data.frame(recursos_por_instancia_e_resposta), "../data/recursos_por_instancia_e_resposta.xlsx" )
```

## Resultados em planilha excel (`xlsxl`)

Para gerar os gráficos, separamos os datasets em .xlsx: [leia aqui](/data/leiame.md) depois [baixe aqui.](/data)

**FIM**
:smiley:
