---
title: 'Negativas de acesso a informação no governo Federal'
subtite: '2015 até 04/2021'
output:
    github_document:
      toc: true
      toc_depth: 3
---

```{r setup, include=FALSE}
knitr::opts_chunk$set(
  collapse = T,
  comment = "#>",
  message = F,
  warning = F,
  fig.align = "center",
  echo = F
)
```

## Base de dados

Foram utilizadas duas bases de dados para as análises deste repositório:

### Base anonimizada

* Base de dados da CGU com pedidos e respostas [clique aqui](http://www.consultaesic.cgu.gov.br/busca/_layouts/15/DownloadPedidos/DownloadDados.aspx)
    + Esses dados vão de 2015 até 2021 e possuem os campos de texto dos pedidos, das resposta e dos recursos completos.
    + Dicionário de variáveis - [clique aqui](http://www.consultaesic.cgu.gov.br/arquivosRelatorios/PedidosRespostas/Dicionario-Dados-Exportacao.txt)

### Base completa (painel CGU)

* Base de dados do [painel da cgu](http://paineis.cgu.gov.br/lai/index.htm), disponível para download [neste link](https://falabr.cgu.gov.br/publico/DownloadDados/DownloadDadosLai.aspx)
    + Esses dados vão de 2012 até 2021 mas não possuem os campos de texto dos pedidos, das respostas e dos recursos.
    + Dicionário de variáveis:
      + [Pedidos](https://falabr.cgu.gov.br/publico/DownloadDados/Pedidos-Formato.txt)
      + [Recursos](https://falabr.cgu.gov.br/publico/DownloadDados/Recursos-Formato.txt)
      + [Solicitantes](https://falabr.cgu.gov.br/publico/DownloadDados/Solicitantes-Formato.txt)

> De acordo com a própria CGU, diferença principal entre as duas bases existem devido a divulgação de dados sensíveis nos campos de pedidos e respostas. Para a base **anonimizada** são retirados pedidos que possuam esses dados e mantidos somente aqueles com informações públicas.

## Relatórios analíticos

```{r eval = FALSE}
url_base <- "https://transparencia-brasil.github.io/negativas-acesso-informacao-Executivo-federal-2021-1/"

library(tidyverse)
library(here)

docs <- "docs" %>% 
  here() %>% 
  list.files(pattern = "^\\d")

url <- paste0(url_base, docs)

docs_fmt <- docs %>% 
  str_replace("-", ". ") %>% 
  str_replace_all("-", " ") %>% 
  str_remove("\\.html$") %>% 
  str_to_sentence()

glue::glue(
  "[{docs_fmt}]({url})\n"
)
```

- **Base completa e anonimizada**

  - [**Comparativo entre as bases disponíveis no FalaBr**](https://transparencia-brasil.github.io/negativas-acesso-informacao-Executivo-federal-2021-1/6-comparativo-entre-bases-do-falabr.html)

- **Pedidos de acesso a informação via LAI no FalaBr**

  - [**Base anonimizada**](https://transparencia-brasil.github.io/negativas-acesso-informacao-Executivo-federal-2021-1/1-pedidos-decisoes.html)
  - [**Base completa (painel CGU)**](https://transparencia-brasil.github.io/negativas-acesso-informacao-Executivo-federal-2021-1/1-b-pedidos-decisoes-painel.html)

- **Acesso negado nos órgãos**

  - Acessos negados **geral:**
    
    - [**Base anonimizada**](https://transparencia-brasil.github.io/negativas-acesso-informacao-Executivo-federal-2021-1/2-pedidos-orgaos-acesso-negado.html)
    - [**Base completa (painel CGU)**](https://transparencia-brasil.github.io/negativas-acesso-informacao-Executivo-federal-2021-1/2-b-pedidos-orgaos-acesso-negado.html)

  - Acessos negados para **cada órgão:**
  
    - [**Base anonimizada**](https://transparencia-brasil.github.io/negativas-acesso-informacao-Executivo-federal-2021-1/3-acesso-negado-para-cada-orgao.html)
    - [**Base completa (painel CGU)**](https://rdurl0.shinyapps.io/cgu-interact/): gráficos interativos com shiny app.
    - [**Órgão a órgão - heatmaps**](https://transparencia-brasil.github.io/negativas-acesso-informacao-Executivo-federal-2021-1/3-acesso-negado-heatmaps.html)
    - [**Ministérios - heatmaps**](https://transparencia-brasil.github.io/negativas-acesso-informacao-Executivo-federal-2021-1/3-acesso-negado-heatmaps-ministerios.html)
    - [**Militares - heatmaps**](https://transparencia-brasil.github.io/negativas-acesso-informacao-Executivo-federal-2021-1/3-acesso-negado-heatmaps-militares.html)

- **Uso da LGPD nas respostas aos pedidos de acesso a informação via LAI**

  - [**Base anonimizada**](https://transparencia-brasil.github.io/negativas-acesso-informacao-Executivo-federal-2021-1/4-controversos-lgpd.html)

- **Recursos**

  - [**Base anonimizada**](https://transparencia-brasil.github.io/negativas-acesso-informacao-Executivo-federal-2021-1/5-recursos.html)
  - [**Base completa (Painel CGU)**](https://transparencia-brasil.github.io/negativas-acesso-informacao-Executivo-federal-2021-1/5-b-recursos.html)

## Download

### Download da base bruta

* Os dados brutos estão disponíveis ano a ano no site do e-sic da Controladoria Geral da União. Para baixar manualmente [acesse o site do esic](http://www.consultaesic.cgu.gov.br/busca/_layouts/15/DownloadPedidos/DownloadDados.aspx), selecione ano e formato (trabalhamos com XML) e clique em download.  

### Arquivos:

```{r fig.width=15}
library(here)
library(tibble)
library(dplyr)
library(stringr)
library(glue)
```

```{r eval = TRUE}
### Descrição dos arquivos XML
here(glue("dados/load/xml")) %>% 
  list.files(pattern = ".xml$", full.names = T) %>% 
  file.info() %>% 
  tibble(Arquivo = str_remove(rownames(.), "^.+dados\\/load\\/xml\\/")) %>%  
  as_tibble() %>% 
  transmute(
    Tipo = str_extract(Arquivo, "Pedidos|Recursos"),
    Ano = str_extract(Arquivo, "_\\d{4}") %>% str_remove("_"),
    Arquivo, 
    `Tamanho (mb)` = round(size/(1024^2),1)
  ) %>%
  arrange(Tipo, Ano) %>% 
  kableExtra::kbl(format = "pipe", align = "cccr", format.args = list(decimal.mark = ","))
```

### Download da base pré-processada

Disponibilzamos a base de dados em formatos `csv` e `rds`: [CLIQUE AQUI](https://drive.google.com/drive/folders/12a0qO8Spxc8IE_Wdlb0fjm88kD6JjVgk)

#### Preview: pedidos 
```{r}
glimpse(readRDS(here("dados/load/rds/pedidos-cgu.rds")))
```

#### Preview: recursos
```{r}
glimpse(readRDS(here("dados/load/rds/recursos-cgu.rds")))
```

### Código para download e sanitização dos campos para análise

```{r echo = FALSE, eval = FALSE}
cat(paste("* ", list.files(here('src')), "\n"))
```

*  1-download-funcao-crawler-esic.R
*  2-download-crawler-exec.R
*  3-pedidos-cgu-pre-processamento.R
*  4-lista-de-regex.R
*  5-nlp.R
*  5-pedidos-cgu-nlp.R
*  6-termos-controversos.R
*  7-base-alternativa.R