---
title: 'Negativas de acesso a informação no governo Federal'
subtite: '2015 até 04/2021'
output:
    github_document:
      toc: true
      toc_depth: 3
---

```{r setup, include=FALSE}
knitr::opts_chunk$set(
  collapse = T,
  comment = "#>",
  message = F,
  warning = F,
  fig.align = "center",
  echo = F
)
```

## Relatório

```{r eval = FALSE}
url_base <- "https://transparencia-brasil.github.io/negativas-acesso-informacao-Executivo-federal-2021-1/"

library(tidyverse)
library(here)

docs <- "docs" %>% 
  here() %>% 
  list.files(pattern = "^\\d")

url <- paste0(url_base, docs)

docs_fmt <- docs %>% 
  str_replace("-", ". ") %>% 
  str_replace_all("-", " ") %>% 
  str_remove("\\.html$") %>% 
  str_to_sentence()

glue::glue(
  "[{docs_fmt}]({url})\n"
)
```
1. [Pedidos de acesso a informação via LAI no FalaBr](https://transparencia-brasil.github.io/negativas-acesso-informacao-Executivo-federal-2021-1/1-pedidos-decisoes.html)
2. [Acesso negado nos órgãos - geral](https://transparencia-brasil.github.io/negativas-acesso-informacao-Executivo-federal-2021-1/2-pedidos-orgaos-acesso-negado.html)
3. [Acesso negado nos órgãos - caso a caso](https://transparencia-brasil.github.io/negativas-acesso-informacao-Executivo-federal-2021-1/3-acesso-negado-para-cada-orgao.html)
4. [Uso da LGPD nas respostas aos pedidos de acesso a informação via LAI](https://transparencia-brasil.github.io/negativas-acesso-informacao-Executivo-federal-2021-1/4-controversos-lgpd.html)
5. [Recursos](https://transparencia-brasil.github.io/negativas-acesso-informacao-Executivo-federal-2021-1/5-recursos.html)
6. [Comparativo entre as bases disponíveis no FalaBr](https://transparencia-brasil.github.io/negativas-acesso-informacao-Executivo-federal-2021-1/6-comparativo-entre-bases-do-falabr.html)

## Base de dados

* Site do e-SIC/CGU - [clique aqui](http://www.consultaesic.cgu.gov.br/busca/_layouts/15/DownloadPedidos/DownloadDados.aspx)
* Dicionário de variáveis - [clique aqui](http://www.consultaesic.cgu.gov.br/arquivosRelatorios/PedidosRespostas/Dicionario-Dados-Exportacao.txt)

#### Download da base bruta

* Os dados brutos estão disponíveis ano a ano no site do e-sic da Controladoria Geral da União. Para baixar manualmente [acesse o site do esic](http://www.consultaesic.cgu.gov.br/busca/_layouts/15/DownloadPedidos/DownloadDados.aspx), selecione ano e formato (trabalhamos com XML) e clique em download.  

##### Arquivos:

```{r fig.width=15}
library(here)
library(tibble)
library(dplyr)
library(stringr)
library(glue)
# check
# "dados/raw" %>% 
#   here() %>% 
#   list.files(recursive = T, full.names = T) %>% 
#   file.info() %>% 
#   tibble(Arquivo = str_remove(rownames(.), "^.+dados\\/raw\\/")) %>%  
#   transmute(
#     Arquivo, 
#     `Tamanho (mb)` = round(size/(1024^2),1),
#     `Data do download` = ctime
#   ) %>% kableExtra::kbl(format = "pipe", align = "lcl",format.args = list(decimal.mark = ","))
```

```{r eval = TRUE}
### Descrição dos arquivos XML
here(glue("dados/load/xml")) %>% 
  list.files(pattern = ".xml$", full.names = T) %>% 
  file.info() %>% 
  tibble(Arquivo = str_remove(rownames(.), "^.+dados\\/load\\/xml\\/")) %>%  
  as_tibble() %>% 
  transmute(
    Tipo = str_extract(Arquivo, "Pedidos|Recursos"),
    Ano = str_extract(Arquivo, "_\\d{4}") %>% str_remove("_"),
    Arquivo, 
    `Tamanho (mb)` = round(size/(1024^2),1)
  ) %>%
  arrange(Tipo, Ano) %>% 
  kableExtra::kbl(format = "pipe", align = "cccr", format.args = list(decimal.mark = ","))
```

#### Download da base pré-processada

Disponibilzamos a base de dados em formatos `csv` e `rds`: [CLIQUE AQUI](https://drive.google.com/drive/folders/12a0qO8Spxc8IE_Wdlb0fjm88kD6JjVgk)

##### Preview: pedidos 
```{r}
glimpse(readRDS(here("dados/load/rds/pedidos-cgu.rds")))
```

##### Preview: recursos
```{r}
glimpse(readRDS(here("dados/load/rds/recursos-cgu.rds")))
```
