---
title: 'Negativas de acesso a informação no governo Federal'
subtite: '2015 até 04/2021'
output:
    github_document:
      toc: true
      toc_depth: 3
---

```{r setup, include=FALSE}
knitr::opts_chunk$set(
  collapse = T,
  comment = "#>",
  message = F,
  warning = F,
  fig.align = "center",
  echo = F
)
```

## Relatório

```{r eval = FALSE}
url_base <- "https://transparencia-brasil.github.io/negativas-acesso-informacao-Executivo-federal-2021-1/"

library(tidyverse)
library(here)

docs <- "docs" %>% 
  here() %>% 
  list.files(pattern = "^\\d")

url <- paste0(url_base, docs)

docs_fmt <- docs %>% 
  str_replace("-", ". ") %>% 
  str_replace_all("-", " ") %>% 
  str_remove("\\.html$") %>% 
  str_to_sentence()

glue::glue(
  "[{docs_fmt}]({url})\n"
)
```

1. **Pedidos de acesso a informação via LAI no FalaBr**

    + [Base anonimizada](https://transparencia-brasil.github.io/negativas-acesso-informacao-Executivo-federal-2021-1/1-pedidos-decisoes.html)
    + [Base completa (painel CGU)](https://transparencia-brasil.github.io/negativas-acesso-informacao-Executivo-federal-2021-1/1-b-pedidos-decisoes-painel.html)

2. **Acesso negado nos órgãos**

    + [Base anonimizada - geral](https://transparencia-brasil.github.io/negativas-acesso-informacao-Executivo-federal-2021-1/2-pedidos-orgaos-acesso-negado.html)
    + [Base completa (painel CGU) - órgão a órgão](https://transparencia-brasil.github.io/negativas-acesso-informacao-Executivo-federal-2021-1/3-acesso-negado-para-cada-orgao.html)
    + [Base completa (painel CGU) - geral](https://transparencia-brasil.github.io/negativas-acesso-informacao-Executivo-federal-2021-1/2-b-pedidos-orgaos-acesso-negado.html)
    + [Base completa (painel CGU)](https://rdurl0.shinyapps.io/cgu-interact/): gráficos interativos com shiny app.

3. **Uso da LGPD nas respostas aos pedidos de acesso a informação via LAI**
  
    + [Base anonimizada](https://transparencia-brasil.github.io/negativas-acesso-informacao-Executivo-federal-2021-1/4-controversos-lgpd.html)

4. **Recursos**

    + [Base anonimizada](https://transparencia-brasil.github.io/negativas-acesso-informacao-Executivo-federal-2021-1/5-recursos.html)




## Base de dados

* Base de dados da CGU com pedidos e respostas [clique aqui](http://www.consultaesic.cgu.gov.br/busca/_layouts/15/DownloadPedidos/DownloadDados.aspx)
    + Esses dados vão de 2015 até 2021 e possuem os campos de texto dos pedidos, das resposta e dos recursos completos.
* Base de dados do [painel da cgu](http://paineis.cgu.gov.br/lai/index.htm), disponível para download [neste link](https://falabr.cgu.gov.br/publico/DownloadDados/DownloadDadosLai.aspx)
    + Esses dados vão de 2012 até 2021 mas não possuem os campos de texto dos pedidos, das respostas e dos recursos.
* Dicionário de variáveis - [clique aqui](http://www.consultaesic.cgu.gov.br/arquivosRelatorios/PedidosRespostas/Dicionario-Dados-Exportacao.txt)

[**Comparativo entre as bases disponíveis no FalaBr**](https://transparencia-brasil.github.io/negativas-acesso-informacao-Executivo-federal-2021-1/6-comparativo-entre-bases-do-falabr.html)

#### Download da base bruta

* Os dados brutos estão disponíveis ano a ano no site do e-sic da Controladoria Geral da União. Para baixar manualmente [acesse o site do esic](http://www.consultaesic.cgu.gov.br/busca/_layouts/15/DownloadPedidos/DownloadDados.aspx), selecione ano e formato (trabalhamos com XML) e clique em download.  

##### Arquivos:

```{r fig.width=15}
library(here)
library(tibble)
library(dplyr)
library(stringr)
library(glue)
# check
# "dados/raw" %>% 
#   here() %>% 
#   list.files(recursive = T, full.names = T) %>% 
#   file.info() %>% 
#   tibble(Arquivo = str_remove(rownames(.), "^.+dados\\/raw\\/")) %>%  
#   transmute(
#     Arquivo, 
#     `Tamanho (mb)` = round(size/(1024^2),1),
#     `Data do download` = ctime
#   ) %>% kableExtra::kbl(format = "pipe", align = "lcl",format.args = list(decimal.mark = ","))
```

```{r eval = TRUE}
### Descrição dos arquivos XML
here(glue("dados/load/xml")) %>% 
  list.files(pattern = ".xml$", full.names = T) %>% 
  file.info() %>% 
  tibble(Arquivo = str_remove(rownames(.), "^.+dados\\/load\\/xml\\/")) %>%  
  as_tibble() %>% 
  transmute(
    Tipo = str_extract(Arquivo, "Pedidos|Recursos"),
    Ano = str_extract(Arquivo, "_\\d{4}") %>% str_remove("_"),
    Arquivo, 
    `Tamanho (mb)` = round(size/(1024^2),1)
  ) %>%
  arrange(Tipo, Ano) %>% 
  kableExtra::kbl(format = "pipe", align = "cccr", format.args = list(decimal.mark = ","))
```

#### Download da base pré-processada

Disponibilzamos a base de dados em formatos `csv` e `rds`: [CLIQUE AQUI](https://drive.google.com/drive/folders/12a0qO8Spxc8IE_Wdlb0fjm88kD6JjVgk)

##### Preview: pedidos 
```{r}
glimpse(readRDS(here("dados/load/rds/pedidos-cgu.rds")))
```

##### Preview: recursos
```{r}
glimpse(readRDS(here("dados/load/rds/recursos-cgu.rds")))
```
